---
title: "Avaliacao do Sistema de Informações sobre Nascidos Vivos para anomalias congênitas, 2010-2023"
author: "Mário César Jr., Ricardo Rohweder, João Matheus Bremm, Aglaêr Nobrega e Sílvio Almeida"
output: 
#   flexdashboard::flex_dashboard:
#     orientation: rows
#     vertical_layout: fill
# runtime: shiny
  html_document:
    code_folding: hide
    theme:
      version: 4
      bootswatch: spacelab
    toc: true
    toc_depth: 2
    toc_float: true
    toc_collapsed: false
    navbar:
      title: "Analise do Sinasc - Anomalias congênitas"
      type: default
      left:
      - text: Introdução
        href: '#introdução'
      - text: Análise descritiva
        href: '#analisedescritiva'
      - text: Análise do sistema
        href: '#sistema'
      - text: Conclusão
        href: '#conclusao'
#      right:
#      - icon: "fa-github"
#        href: https://github.com/seuusuario
#   word_document:
#     toc: true
#     toc_depth: '2'
bibliography: library.bib
csl: vancouver.csl
editor_options:
  markdown:
    wrap: 72
  chunk_output_type: console
---

------------------------------------------------------------------------

```{r setup, include=FALSE}
setwd("C:/Users/mario.junior/Ministério da Saúde/CGIAE-UTVAC-Mário - General/Avaliação de Sistema/Dados e análise")
library(tidyverse)
library(rlang)
library(DataExplorer)
library(gtsummary)
library(shiny)
library(flexdashboard)
library(janitor)
library(gt)
library(skimr)
library(patchwork)
library(RColorBrewer)
library(ggpmisc)
library(sf)
library(ggspatial)
library(cowplot)
library(foreign)
library(rio)
library(episusTools)
library(webshot2)
library(sysfonts)
library(showtext)


pasta_sinasc = "C:/Users/mario.junior/Ministério da Saúde/CGIAE-UTVAC-Mário - General/Avaliação de Sistema/Dados e análise/dados_base_ac/"

pasta_dados_trat = "C:/Users/mario.junior/Ministério da Saúde/CGIAE-UTVAC-Mário - General/Avaliação de Sistema/Dados e análise/dados_intermediarios_sinasc/"

pasta_tabs_aux = "C:/Users/mario.junior/Ministério da Saúde/CGIAE-UTVAC-Mário - General/Avaliação de Sistema/Dados e análise/tabelas_apoio_link/"

mapas = "C:/Users/mario.junior/Ministério da Saúde/CGIAE-UTVAC-Mário - General/Avaliação de Sistema/Dados e análise/mapas/"

pasta_dados_outros = "C:/Users/mario.junior/Ministério da Saúde/CGIAE-UTVAC-Mário - General/Avaliação de Sistema/Dados e análise/dados_auxiliares/"

pasta_aceitab = "C:/Users/mario.junior/Ministério da Saúde/CGIAE-UTVAC-Mário - General/Avaliação de Sistema/Dados e análise/aceitabilidade/"

pasta_resultados = "C:/Users/mario.junior/Ministério da Saúde/CGIAE-UTVAC-Mário - General/Avaliação de Sistema/Dados e análise/resultados/"

pasta_montserrat = "C:/Users/mario.junior/Ministério da Saúde/CGIAE-UTVAC-Mário - General/Avaliação de Sistema/Dados e análise/fontes/Montserrat/"

font_add("Montserrat", regular = paste0(pasta_montserrat,"static/Montserrat-Regular.ttf"),
         bold = paste0(pasta_montserrat,"static/Montserrat-Bold.ttf"))

font_add("Arial", regular = "C:/Windows/Fonts/Arial.ttf",
         bold = "C:/Windows/Fonts/Arial.ttf")

font_add("Calibri", regular = "C:/Windows/Fonts/Arial.ttf",
         bold = "C:/Windows/Fonts/Calibri.ttf")


showtext_auto()

fonte_textos = "Arial"

# filtro_ac_sinasc_10_23 = function(pasta_sinasc, pasta_dados_trat){
#   library(foreign)
#   library(tidyverse)
# 
#   arqs_sinasc = list.files(path = pasta_sinasc,
#                            pattern = "(?i)(201[0-9]|202[0-3])\\.dbf$",
#                            full.names = T)
#     cat("Começando a filtragem.\n\n")
# 
#   for(i in arqs_sinasc){
#     dados = read.dbf(i)|>
#       filter(IDANOMAL == "1")
# 
#     cat(substr(i,nchar(i)-7, nchar(i)-4), " - Encontrados ", nrow(dados), " registros de anomalias congenitas.")
# 
#     write_excel_csv2(dados, paste0(pasta_dados_trat,"sinasc_ac_", substr(i,nchar(i)-7, nchar(i)-4),".csv"))
# 
#     cat("Dados salvos.\n\n")
#   }
# }
# 
# filtro_ac_sinasc_10_23(pasta_sinasc, pasta_dados_trat)


# sinasc_ac_10_23_ = list.files(path = pasta_dados_trat,
#                             pattern = "sinasc_ac",
#                             full.names = T)|>
#   lapply(read_csv2, col_types = cols(.default = "c"))|>
#   bind_rows()|>
#   mutate(ano_nasc = as.double(substr(DTNASC,5,8)))

sinasc_ac_10_23_ = read_csv2(paste0(pasta_sinasc,"dnac_final.csv"))|>
  mutate(ano_nasc = as.double(substr(DTNASC,5,8)))

sinasc_ac_10_23 = sinasc_ac_10_23_

tema_episus <- function() {
  theme_minimal() +
    theme(
      plot.title = element_text(size = 20, face = "bold"),
      plot.subtitle = element_text(size = 16, face = "italic"),
      axis.title = element_text(size = 14, face = "bold"),
      axis.text = element_text(size = 12),
      legend.title = element_text(size = 14, face = "bold"),
      legend.text = element_text(size = 12),
      panel.grid.major = element_line(color = "#D5DBDB"),
      panel.grid.minor = element_line(color = "#D5DBDB", linetype = "dashed"),
      panel.background = element_rect(fill = "#EBF5FB")
    )
}


cid = read_delim(paste0(pasta_tabs_aux,"cid_subc.CSV"),
    delim = ";",
    escape_double = FALSE,
    locale = locale(encoding = "latin1"),
    trim_ws = TRUE)|>
  select(SUBCAT, DESCRICAO, DESCRABREV)|>
  mutate(CAT = substr(SUBCAT,1,3))|>
  mutate(DESCRABREV = paste0(SUBCAT," - ", DESCRICAO))


cadmun = import(paste0(pasta_tabs_aux,"cad_muni_ibge.xls"))

cadcnes = read_csv(paste0(pasta_tabs_aux,"cad_cnes.csv"))

cadcnes = cadcnes|>
  select(CNES, `CÓDIGO DO MUNICÍPIO`)


sinasc_10_23 = tibble(
  `2010` = 2861868,
  `2011` = 2913160,
  `2012` = 2905789,
  `2013` = 2904027,
  `2014` = 2979259,
  `2015` = 3017668,
  `2016` = 2857800,
  `2017` = 2923535,
  `2018` = 2944932,
  `2019` = 2849146,
  `2020` = 2730145,
  `2021` = 2677101,
  `2022` = 2561922,
  `2023` = 2537576,
  )|>
  pivot_longer(
    cols = c(`2010`:`2023`),
    names_to = "ano_nasc",
    values_to = "n"
  )|>
  mutate(ano_nasc = as.double(ano_nasc))

uf_siglas = c(
  "11" = "RO", "12" = "AC", "13" = "AM", "14" = "RR", "15" = "PA", "16" = "AP", "17" = "TO",
  "21" = "MA", "22" = "PI", "23" = "CE", "24" = "RN", "25" = "PB", "26" = "PE", "27" = "AL", "28" = "SE", "29" = "BA",
  "31" = "MG", "32" = "ES", "33" = "RJ", "35" = "SP",
  "41" = "PR", "42" = "SC", "43" = "RS",
  "50" = "MS", "51" = "MT", "52" = "GO", "53" = "DF"
)

uf_siglas_invertido <- c(
  "RO" = "11", "AC" = "12", "AM" = "13", "RR" = "14", "PA" = "15", "AP" = "16", "TO" = "17",
  "MA" = "21", "PI" = "22", "CE" = "23", "RN" = "24", "PB" = "25", "PE" = "26", "AL" = "27", "SE" = "28", "BA" = "29",
  "MG" = "31", "ES" = "32", "RJ" = "33", "SP" = "35",
  "PR" = "41", "SC" = "42", "RS" = "43",
  "MS" = "50", "MT" = "51", "GO" = "52", "DF" = "53"
)


mapa_uf = read_sf(paste0(mapas,"ufs_brasil.geojson"))

aceita = read_csv2(paste0(pasta_aceitab,"SinascAC_DATA_2025-07-07_2101.csv"))

```

## Filtros Interativos {.sidebar}
```{r}
# selectInput("ano_filtro", 
#             "Selecione o Ano:", 
#             choices = c("Todos", sort(unique(sinasc_ac_10_23_$ano_nasc))), 
#             selected = "Todos")
```

```{r}
# sinasc_ac_10_23 <- reactive({
#   if (input$ano_filtro == "Todos") {
#     sinasc_ac_10_23_
#   } else {
#     sinasc_ac_10_23_ %>% filter(ano_nasc == as.double(input$ano_filtro))
#   }
# })

```

# Introdução {#introdução}

<div>

::: tabbed-paragraph

:::

</div>

## Sobre o Sinasc

## Magnitude

::: tabbed-paragraph

:::

```{r echo=FALSE}
# ano_ac = dn_14_23 |>
#   mutate(ano_nasc = substr(DTNASC, 5, 8)) |>
#   mutate(IDANOMAL = case_when(
#     IDANOMAL == 1 ~ "Sim",
#     IDANOMAL == 2 ~ "Não",
#     IDANOMAL == 9 | is.na(IDANOMAL) ~ "Ignorado",
#   )) |>
#   mutate(IDANOMAL = factor(
#     IDANOMAL,
#     levels = c("Sim", "Não", "Ignorado"),
#     ordered = TRUE
#   )) |>
#   select(ano_nasc, IDANOMAL) |>
#   group_by(ano_nasc, IDANOMAL) |>
#   summarise("Frequencia" = n()) |>
#   mutate(
#     Total = sum(Frequencia),
#     Proporcao = Frequencia / Total * 100,
#     `n(%)` = paste0(
#       format(
#         Frequencia,
#         big.mark = ".",
#         decimal.mark = ",",
#         scientific = FALSE
#       ),
#       " (",
#       round(Proporcao, 2),
#       "%)"
#     )
#   ) |>
#   select(ano_nasc, IDANOMAL, `n(%)`) |>
#   pivot_wider(names_from = ano_nasc, values_from = `n(%)`) |>
#   rename("Presença de anomalia" = IDANOMAL) |>
#   gt()
# 
# ano_ac
```


::: tabbed-paragraph
Percebe-se que há uma maior proporção de anomalias congênitas entre
recém-nascidos com mães com 25 anos ou mais, apesar de um distribuição
equilibrada entre as demais faixas etarias (Tabelas Xa e Xb)
:::

#### Tabela Xa - Faixa etária das mães dos recém-nascidos. Brasil, 2014-2023.
```{r echo=FALSE}
# ## tabulando faixa etária das mães com rn por ano ----
# 
# fx_mae = dn_14_23|>
#   select(fx_et_mae, ano_nasc)|>
#   group_by(fx_et_mae, ano_nasc)|>
#   summarise(
#     "Frequencia" = n()
#   ) |>
#   group_by(ano_nasc)|>
#   mutate(
#     Total = sum(Frequencia),
#     Proporcao = Frequencia / Total * 100,
#     `n(%)` = paste0(
#       format(
#         Frequencia,
#         big.mark = ".",
#         decimal.mark = ",",
#         scientific = FALSE
#       ),
#       " (",
#       round(Proporcao, 1),
#       "%)"
#     )
#   ) |>
#   select(ano_nasc, fx_et_mae, `n(%)`) |>
#   pivot_wider(names_from = ano_nasc, values_from = `n(%)`) |>
#   rename("Faixa etária da mãe" = fx_et_mae) |>
#   mutate_all(replace_na,"-")
# 
# so_ns = fx_mae|>
#   mutate(across(.cols = starts_with("20"),
#                 .fns = ~ str_replace_all(., "\\.", "")))|>
#   mutate(across(.cols = starts_with("20"),
#                 .fns = ~ as.double (sub("\\(.*", "", .) )))|>
#   adorn_totals(where = "row")|>
#   filter(`Faixa etária da mãe` == "Total")|>
#   mutate(across(
#     .cols = starts_with("20"),
#     .fns = ~ paste0(
#       format(
#         .,
#         big.mark = ".",
#         decimal.mark = ",",
#         scientific = FALSE
#       ),
#       " (",
#       round(100 * . / sum(., na.rm = TRUE), 1),
#       "%)"
#     )
#   ))
# 
# fx_mae_1 = fx_mae|> 
#   bind_rows(so_ns)|>
#   flextable() |>
#   width(j = 1, width = 1.5)|>
#   align(j = c(2:6), align = "right")|>
#   align(j = c(2:6), part = "header", align =  "right")|>
#   bold(part = "header", bold = T)|>
#   bold(i = nrow(fx_mae)+1,part = "body", bold = T)
# fx_mae_1

```

#### Tabela Xb - Faixa etária das mães dos recém-nascidos com anomalias congênitas. Brasil, 2014-2023.
```{r echo=FALSE}
# fx_mae_ac = sinasc_ac|>
#   select(fx_et_mae, ano_nasc)|>
#   group_by(fx_et_mae, ano_nasc)|>
#   summarise(
#     "Frequencia" = n()
#     ) |>
#   group_by(ano_nasc)|>
#   mutate(
#     Total = sum(Frequencia),
#     Proporcao = Frequencia / Total * 100,
#     `n(%)` = paste0(
#       format(
#         Frequencia,
#         big.mark = ".",
#         decimal.mark = ",",
#         scientific = FALSE
#       ),
#       " (",
#       round(Proporcao, 1),
#       "%)"
#     )
#   ) |>
#   select(ano_nasc, fx_et_mae, `n(%)`) |>
#   pivot_wider(names_from = ano_nasc, values_from = `n(%)`) |>
#   rename("Faixa etária da mãe" = fx_et_mae) |>
#   mutate_all(replace_na,"-")
# 
# so_ns = fx_mae_ac|>
#   mutate(across(.cols = starts_with("20"),
#                 .fns = ~ str_replace_all(., "\\.", "")))|>
#   mutate(across(.cols = starts_with("20"),
#                 .fns = ~ as.double (sub("\\(.*", "", .) )))|>
#   adorn_totals(where = "row")|>
#   filter(`Faixa etária da mãe` == "Total")|>
#   mutate(across(
#   .cols = starts_with("20"),
#   .fns = ~ paste0(
#     format(
#       .,
#       big.mark = ".",
#       decimal.mark = ",",
#       scientific = FALSE
#     ),
#     " (",
#     round(100 * . / sum(., na.rm = TRUE), 1),
#     "%)"
#   )
# ))
# 
# fx_mae_ac_1 = fx_mae_ac|> 
#   bind_rows(so_ns)|>
#   flextable() |>
#   width(j = 1, width = 1.5)|>
#   align(j = c(2:6), align = "right")|>
#   align(j = c(2:6), part = "header", align =  "right")|>
#   bold(part = "header", bold = T)|>
#   bold(i = nrow(fx_mae_ac)+1,part = "body", bold = T)
# fx_mae_ac_1
```

::: tabbed-paragraph
Quanto aos custos,
:::

## Contabilizando custos e internação pelo SIH

### Por subcategoria
```{r echo=FALSE}
# ## Calculando os custos e média de diária por subcategoria
# sih_ac_count_1 <- sih_ac |>
#   select(DIAG_PRINC, VAL_TOT, DIAS_PERM) |>
#   left_join(cid, by = c("DIAG_PRINC" = "SUBCAT")) |>
#   select(-DESCRICAO, -DIAG_PRINC) |>
#   select(DESCRABREV, everything()) |>
#   group_by(DESCRABREV) |>
#   summarise(
#     n = n(),
#     custos = sum(VAL_TOT),
#     custo_medio = mean(VAL_TOT),
#     media_dias = mean(DIAS_PERM),
#   ) |>
#   arrange(desc(n))
# 
# ## agrupando os outros apartir dos 31 mais frequentes pra baixo
# sih_ac_count <- sih_ac_count_1 |>
#   mutate(DESCRABREV = ifelse(row_number() >= 30, "Outros", DESCRABREV)) |>
#   group_by(DESCRABREV) |>
#   summarise(
#     n = sum(n),
#     custos = sum(custos),
#     custo_medio = round(mean(custo_medio), 2),
#     media_dias = round(mean(media_dias), 2),
#   ) |>
#   arrange(desc(n))
# 
# ## separando os outros pra colocar em baixo
# sih_ac_count_out = sih_ac_count|>
#   filter(DESCRABREV == "Outros")
# 
# ## Juntando os outros na linha de baixo
# sih_ac_count = sih_ac_count|>
#   filter(DESCRABREV != "Outros")|>
#   arrange(desc(n))|>
#   bind_rows(sih_ac_count_out)
# 
# ## calculando uma coluna com os totais
# total <- data.frame( DESCRABREV = "Total", 
#                      n = round(sum(sih_ac_count$n),2), 
#                      custos = round(sum(sih_ac_count$custos),2), 
#                      custo_medio = round(weighted.mean(sih_ac_count$custo_medio, w = sih_ac_count$n),2), 
#                      media_dias = round(weighted.mean(sih_ac_count$media_dias, w = sih_ac_count$n),2) 
#                     )
# 
# ## juntando os totais na linha de baixo
# sih_ac_count = sih_ac_count|>
#   bind_rows(total)
# 
# ## plotando a tabela
# flextable(sih_ac_count)|>
#   colformat_num(j = c(2,3,4,5), digits = 2, big.mark = ".", decimal.mark = ",")|> ## colocando os números em formato brasileiro
#   bold(i = nrow(sih_ac_count), part = "body", bold = TRUE)|> ## colocando os totais em negrito
#   bold(part = "header", bold = TRUE)|> ## cabeçalho em negrito
#   width(j = 1, width = 4)|>
#   print() # aumentando a primeira coluna na largura
```

### Por categoria
```{r echo=FALSE}
# ## Calculando os custos e média de diária por subcategoria
# sih_ac_count_1 <- sih_ac |>
#   select(DIAG_PRINC, VAL_TOT, DIAS_PERM) |>
#   left_join(cid, by = c("DIAG_PRINC" = "SUBCAT")) |>
#   select(-DESCRICAO, -DIAG_PRINC, -DESCRABREV) |>
#   left_join(cid_cat, by = "CAT")|>
#   select(DESCRABREV, everything()) |>
#   group_by(DESCRABREV) |>
#   summarise(
#     n = n(),
#     custos = sum(VAL_TOT),
#     custo_medio = mean(VAL_TOT),
#     media_dias = mean(DIAS_PERM),
#   ) |>
#   arrange(desc(custos))
#  
# ## agrupando os outros apartir dos 31 mais frequentes pra baixo
# sih_ac_count <- sih_ac_count_1 |>
#   mutate(DESCRABREV = ifelse(row_number() >= 30, "Outros", DESCRABREV)) |>
#   group_by(DESCRABREV) |>
#   summarise(
#     n = sum(n), 
#     custos = round(sum(custos), 2), 
#     custo_medio = round(mean(custo_medio), 2), # Média ponderada manualmente 
#     media_dias = round(mean(media_dias), 2)
#   ) |>
#   arrange(desc(custos))
# 
# 
# ## separando os outros pra colocar em baixo
# sih_ac_count_out = sih_ac_count|>
#   filter(DESCRABREV == "Outros")
# 
# ## Juntando os outros na linha de baixo
# sih_ac_count = sih_ac_count|>
#   filter(DESCRABREV != "Outros")|>
#   arrange(desc(custos))|>
#   bind_rows(sih_ac_count_out)
# 
# ## calculando uma coluna com os totais
# total <- data.frame( DESCRABREV = "Total", 
#                      n = round(sum(sih_ac_count$n),2), 
#                      custos = round(sum(sih_ac_count$custos),2), 
#                      custo_medio = round(weighted.mean(sih_ac_count$custo_medio, w = sih_ac_count$n),2), 
#                      media_dias = round(weighted.mean(sih_ac_count$media_dias, w = sih_ac_count$n),2) 
#                     )
# 
# ## juntando os totais na linha de baixo
# sih_ac_count = sih_ac_count|>
#   bind_rows(total)
# 
# ## plotando a tabela
# flextable(sih_ac_count)|>
#   colformat_num(j = c(2,3,4,5), digits = 2, big.mark = ".", decimal.mark = ",")|>
#   bold(i = nrow(sih_ac_count), part = "body", bold = TRUE)|>
#   width(j = 1, width = 4)
```




# Avaliando utilidade {#utilidade}

## Fortalecer a notificação de todas as anomalias congênitas no Sinasc.
```{r hist_obj1_utl}
histo_ano_ac = sinasc_ac_10_23_|>
  select(ano_nasc)|>
  group_by(ano_nasc)|>
  summarise(
    n_ac = n()
  )|>
  left_join(sinasc_10_23, by = "ano_nasc")|>
  mutate(prev = round(n_ac/n*10000, 1))|>
  ggplot(
    aes(
      x = ano_nasc,
      y = prev
    )
  )+
  geom_col(color = "black", fill = "#1F497D")+
  geom_text(aes(label = prev), vjust = 1.5, color = "white", size = 7)+
  geom_smooth(aes(color = "Tendência linear"), method = "lm", se = F)+
  stat_poly_eq(
    formula = y ~ x,
    aes(label = paste(..eq.label.., "*\", p = \"*", format(..p.value.., digits = 3))),
    parse = TRUE,
    label.x = "left",
    label.y = "top",
    size = 7,
    color = "black"
  )+
  scale_x_continuous(breaks = seq(2010, 2023, by = 1))+
  scale_color_manual(
    name = "",
    values = c("Tendência linear" = "darkred")
  )+
  theme_minimal() +
  theme(
    text = element_text(family = fonte_textos),
    strip.text = element_text(size = 28, face = "bold", color = "black", family = fonte_textos),
    axis.text = element_text(size = 20, color = "black", family = fonte_textos),
    axis.title = element_text(family = fonte_textos),
    axis.title.x = element_text(size = 28, family = fonte_textos),
    axis.title.y = element_text(size = 28, family = fonte_textos),
    axis.text.x = element_text(size = 20, angle = 0, family = fonte_textos, vjust = 0.5),
    panel.grid = element_blank(),
    axis.line = element_line(color = "black"),
    axis.ticks = element_line(color = "black"),
    legend.position = "top",
    legend.text = element_text(size = 20)
  ) +
  labs(
    y = "Prevalencia de AC (casos/10.000 NVs)",
    x = "Ano de nascimento"
  )

histo_ano_ac

ggsave(histo_ano_ac, file = "C:/Users/mario.junior/Ministério da Saúde/CGIAE-UTVAC-Mário - General/Avaliação de Sistema/Dados e análise/resultados/histo_prev_ac_10_23.png", width = 6, height = 3.5, dpi = 300)
```

## Fortalecer a notificação de anomalias congênitas consideradas prioritárias para a vigilância ao nascimento no Sinasc.
```{r hist_obj2_utl}
sinasc_ac_grups = sinasc_ac_10_23_|>
  select(ano_nasc, CODANOMAL)|>
    mutate(
    ac_sist_nerv = ifelse(str_detect(CODANOMAL, ("Q000|Q001|Q002|Q01|Q02|Q03|Q05")),1,0),
    ac_orelha = ifelse(str_detect(CODANOMAL, ("Q160|Q172|Q175")),1,0),
    ac_cardio = ifelse(str_detect(CODANOMAL, ("Q2")),1,0),
    ac_fenda = ifelse(str_detect(CODANOMAL, ("Q35|Q36|Q37|Q381|Q870")),1,0),
    ac_digest = ifelse(str_detect(CODANOMAL, ("Q390|Q391|Q392|Q42")),1,0),
    ac_genituri = ifelse(str_detect(CODANOMAL, ("Q53|Q54|Q56|Q60")),1,0),
    ac_membros = ifelse(str_detect(CODANOMAL, ("Q65|Q66|Q69|Q71|Q72|Q73|Q743")),1,0),
    ac_par_abd = ifelse(str_detect(CODANOMAL, ("Q790|Q792|Q793")),1,0),
    ac_sind = ifelse(str_detect(CODANOMAL, ("Q90|Q91[1-3]|Q91[4-7]|Q96|Q970|Q980|Q981|Q984|Q985")),1,0)
  )|>
  select(ano_nasc, ac_sist_nerv:ac_sind)|>
  pivot_longer(
    cols = c(ac_sist_nerv:ac_sind),
    names_to = "class_ac",
    values_to = "n_casos"
  )|>
  group_by(ano_nasc, class_ac)|>
  summarise(
    n_casos = sum(n_casos, na.rm = T),
    .groups = "drop"
  )|>
  left_join(sinasc_10_23, by = "ano_nasc" )|>
  mutate(prev = n_casos/n*10000)|>
  mutate(class_ac = recode(class_ac,
    "ac_sist_nerv" = "Malformações congênitas do sistema nervoso",
    "ac_orelha" = "Anomalias congênitas da orelha",
    "ac_cardio" = "Cardiopatias congênitas",
    "ac_fenda" = "Fendas orais e anquiloglossia",
    "ac_digest" = "Anomalias congênitas do sistema digestivo",
    "ac_genituri" = "Anomalias congênitas dos órgãos genitais e urinários",
    "ac_membros" = "Defeitos de membros",
    "ac_par_abd" = "Defeito de parede abdominal",
    "ac_sind" = "Síndromes cromossômicas")
  )



plot_ac_grups = sinasc_ac_grups|>
  ggplot(
    aes(
      x = ano_nasc,
      y = prev
    )
  )+
  geom_col(fill = "#1F497D", position = "dodge", just = 0, width = 1, color = "black")+
  facet_wrap(~str_wrap(class_ac, width = 20), ncol = 3)+
  geom_smooth(aes(color = "Tendência linear"), method = "lm", se = F)+
  stat_poly_eq(
    formula = y ~ x,
    aes(label = paste0("italic(p) == ", format(after_stat(..p.value..),digits = 3))),
    parse = TRUE,
    label.x = "left",
    label.y = "top",
    size = 9,
    color = "black"
  )+
  scale_x_continuous(breaks = seq(2010, 2023, by = 1))+
  scale_color_manual(
    name = "",
    values = c("Tendência linear" = "darkred")
  )+
  theme_minimal() +
  theme(
    text = element_text(family = fonte_textos),
    strip.text = element_text(size = 28, face = "bold", color = "black", family = fonte_textos, lineheight = 0.25),
    axis.text = element_text(size = 20, color = "black", family = fonte_textos),
    axis.title = element_text(family = fonte_textos),
    axis.title.x = element_text(size = 28, family = fonte_textos),
    axis.title.y = element_text(size = 28, family = fonte_textos),
    axis.text.x = element_text(size = 20, angle = 90, family = fonte_textos, vjust = 1, hjust = 1),
    panel.grid = element_blank(),
    axis.line = element_line(color = "black"),
    axis.ticks = element_line(color = "black"),
    legend.position = "top",
    legend.text = element_text(size = 20)
  ) +
  labs(
    y = "Prevalencia de AC (casos/10.000 NVs)",
    x = "Ano de nascimento"
  )


plot_ac_grups

ggsave(plot_ac_grups, file = "C:/Users/mario.junior/Ministério da Saúde/CGIAE-UTVAC-Mário - General/Avaliação de Sistema/Dados e análise/resultados/histo_prev_ac_grups_10_23.png", width = 6, height = 6, dpi = 300)
```




# Avaliando completude por grupo de variaveis {#completude}
## separando os grupos
```{r comp_sep_grup, include=FALSE,cache=TRUE}
grupoI = c(
  "DTNASC",
  "HORANASC",
  "SEXO",
  "RACACOR",
  "PESO",
  "APGAR1",
  "APGAR5"
)

grupoII = c(
  "LOCNASC",
  "CODESTAB",
  "COMUNESTAB",
  "CODMUNNASC",
  "CODESTOCOR"
)

grupoIII = c(
  "IDADEMAE",
  "ESTCIVMAE",
  "ESCMAE",
  "CODOCUPMAE",
  "RACACORMAE",
  "NATURALMAE",
  "CODMUNNATU",
  "CODESTRES",
  "CODMUNRES",
  "CODPAISRES"
)

grupoIV = c("IDADEPAI")

grupoV = c(
  "QTDFILVIVO",
  "QTDFILMORT",
  "GESTACAO",
  "GRAVIDEZ",
  "PARTO",
  "CONSULTAS",
  "QTDGESTANT",
  "QTDPARTNOR",
  "QTDPARTCES",
  "DTULTMENST",
  "TPMETESTIM",
  "SEMAGESTAC",
  "MESPRENAT",
  "TPAPRESENT",
  "TPROBSON"
)

grupoVI = c("CODANOMAL")

grupoVII = c("DTCADASTRO")

sistema = c(
  "CODINST",
  "VERSAOSIST",
  #RETROALIM,
  "DTRECEBIM",
  "DTRECORIG",
  "STDNEPIDEM",
  "STDNNOVA"
)

obrigatórias = c(
  "LOCNASC",
  "CODESTAB",
  "CODMUNNASC",
  "CODMUNRES",
  "GRAVIDEZ",
  "PARTO",
  "DTNASC",
  "SEXO"
)

dicionario <- map_dfr(names(sinasc_ac_10_23), function(var) {
  valores <- unique(sinasc_ac_10_23[[var]])
  tibble(
    Variável = var,
    Valores = paste(head(valores, 50), collapse = ", "),
    # mostra até 10 valores únicos
    Total_valores = length(valores)
  )
})

write_csv2(dicionario,paste0(pasta_dados_outros,"dicionario.csv"))

sinasc_ac_10_23_comp = sinasc_ac_10_23|>
  mutate(across(
    .cols = where(is.double),
    .fns = ~as.character(.)
  ))|>
  mutate(ano_nasc = as.double(ano_nasc),
         DTRECORIG_A = DTRECORIG)

```

## criando funçoes para quantificar incompletude do sistema
```{r comp_func_incomplet, include=FALSE, cache=TRUE}

## completude de variaveis não data
incomp_sist_multi_char = function(banco, variavel, ignorado, nulo = NA, nivel_validos = 90, nivel_ign = 5) {
 
  variaveis = str_subset(variavel, "^DT", negate = TRUE)

  resultados <- purrr::map_dfr(variaveis, function(var) {
    var_sym <- rlang::ensym(var)
    
    # Obter os valores únicos válidos
    valores <- banco |>
      filter(!is.na(!!var_sym), !(!!var_sym %in% ignorado), !(!!var_sym %in% nulo)) |>
      distinct(!!var_sym) |>
      pull(!!var_sym)
    
    # Valores ignorados encontrados
    ignorados_encontrados <- banco |>
      filter(!!var_sym %in% ignorado) |>
      distinct(!!var_sym) |>
      pull(!!var_sym)

    validos <- banco |>
      filter(!!var_sym %in% valores) |>
      nrow()
    
    nulos <- banco |>
      filter(is.na(!!var_sym) | !!var_sym %in% nulo) |>
      nrow()
    
    ignorados <- banco |>
      filter(!!var_sym %in% ignorado) |>
      nrow()
    
    tibble(
      Variável = as.character(var_sym),
      `N de obs.` = nrow(banco),
      Válidos = validos,
      `% válidos` = round(validos / nrow(banco) * 100, 3),
      Nulos = nulos,
      `% nulos` = round(nulos / nrow(banco) * 100, 3),
      Ignorados = ignorados,
      `% ignorados` = round(ignorados / nrow(banco) * 100, 3),
      Avaliação = dplyr::case_when(
        (validos / nrow(banco) * 100) >= nivel_validos &
          (ignorados / nrow(banco) * 100) <= nivel_ign ~ "Adequado",
        TRUE ~ "Inadequado"
      ),
      "Resp válidas" = paste(sort(head(valores, 50)), collapse = ", "),
      `Ignorados encontrados` = paste(ignorados_encontrados, collapse = ", ")
    )
  })
  
  print(resultados)
  return(resultados)
}

## completude de variaveis não data
incomp_sist_multi_dt = function(banco, variavel, nulo = NA, nivel_validos = 90, nivel_ignorados = 5) {
 

  resultados <- purrr::map_dfr(variavel, function(var) {
    var_sym <- rlang::ensym(var)
    
    banco = banco|>
      mutate(!!var_sym := dmy(!!var_sym))
    
    # Obter os valores únicos válidos
    valores <- banco |>
      filter(!is.na(!!var_sym)) |>
      distinct(!!var_sym) |>
      pull(!!var_sym)

    validos <- banco |>
      filter(!!var_sym %in% valores) |>
      nrow()
    
    ignorados <- banco |>
      filter(is.na(!!var_sym) | !!var_sym %in% nulo) |>
      nrow()
    
    tibble(
      Variável = as.character(var_sym),
      `N de obs.` = nrow(banco),
      Válidos = validos,
      `% válidos` = round(validos / nrow(banco) * 100, 2),
      Ignorados = ignorados,
      `% ignorados` = round(ignorados / nrow(banco) * 100, 1),
      Avaliação = dplyr::case_when(
        (validos / nrow(banco) * 100) >= nivel_validos & (ignorados / nrow(banco) * 100) <= nivel_ignorados ~ "Adequado",
        TRUE ~ "Inadequado"
      ),
      `Data mínima` = min(banco[[var]], na.rm = TRUE),
      `Data máxima` = max(banco[[var]], na.rm = TRUE)

    )
  })
  
  print(resultados)
  return(resultados)
}

## separando os períodos para info

periodo_anos = function(banco, anos, variavel){
  
  var_ <- rlang::ensym(variavel)
  ano_ = rlang::ensym(anos)
  
  anos_df = sinasc_ac_10_23_comp|>
    filter(!!var_!=is.na(!!var_))|>
    select(!!ano_)|>
    distinct()|>
    arrange()|>
    mutate(ano = as.double(!!ano_))

  ano_min = min(anos_df$ano)
  ano_max = max(anos_df$ano)
  
  periodo = if(ano_max == ano_min){
    as.character(ano_max)
  }else{
    paste0(as.character(ano_min),"-",as.character(ano_max))
  }
  
}


## testes
# 
# periodo = periodo_anos(sinasc_ac_10_23_comp, "ano_nasc", "DTRECORIG") 
# 
# completude_char = incomp_sist_multi_char(sinasc_ac_10_23_comp, names(sinasc_ac_10_23_comp))
# 
# write_excel_csv2(completude_char, paste0(pasta_resultados,"completude_ac_10_23.csv"))
# 
# 
# completude_dt = incomp_sist_multi_dt(sinasc_ac_10_23_comp,"DTRECORIG_A")
# 
# write_excel_csv2(completude_dt, paste0(pasta_resultados,"completude_ac_dt_10_23.csv"))

```

CAMPOS OBRIGATÓRIOS - SINASC:
1.	Local de ocorrência
2.	Estabelecimento (caso local de ocorrência for 1 ou 2)
3.	Município de ocorrência
4.	Município de residência (caso não seja estrangeiro) ou pais (para estrangeiro)
5.	Tipo de gravidez
6.	Tipo de parto
7.	Nome da mãe
8.	Data de nascimento
9.	Sexo

https://doi.org/10.5123/S1679-49742020000300013

## Grupo 1

### Calculando incompletude por variável
```{r comp_gI_trat, cache=TRUE}
grupoI = c(
  "SEXO",
  "PESO",
  "APGAR1",
  "APGAR5",
  "DTNASC",
  "HORANASC"
)

## HORANASC
hora_conf = tibble(sort(unique(sinasc_ac_10_23_comp$HORANASC)))
comp_hora = incomp_sist_multi_char(sinasc_ac_10_23_comp, "HORANASC", ignorado = c("9999"), nulo = c("9999"))|>
  mutate("Período avaliado" = periodo_anos(sinasc_ac_10_23_comp,"ano_nasc","HORANASC"))


## SEXO
sexo_conf = tibble(sort(unique(sinasc_ac_10_23_comp$SEXO)))
comp_sexo = incomp_sist_multi_char(sinasc_ac_10_23_comp, "SEXO", nivel_validos = 100, ignorado = c("9","I"), nulo = c("0"))|>
  mutate("Período avaliado" = periodo_anos(sinasc_ac_10_23_comp,"ano_nasc","SEXO"))|>
  mutate(`Variável` = "SEXO*")


## Apgar1
Apgar1_conf = tibble(sort(unique(sinasc_ac_10_23_comp$APGAR1)))
comp_Apgar1 = incomp_sist_multi_char(sinasc_ac_10_23_comp, "APGAR1", ignorado = c("99"), nulo = c("9999"))|>
  mutate("Período avaliado" = periodo_anos(sinasc_ac_10_23_comp,"ano_nasc","APGAR1"))


## Apgar5
Apgar5_conf = tibble(sort(unique(sinasc_ac_10_23_comp$APGAR5)))
comp_Apgar5 = incomp_sist_multi_char(sinasc_ac_10_23_comp, "APGAR5", ignorado = c("99"), nulo = c("9999"))|>
  mutate("Período avaliado" = periodo_anos(sinasc_ac_10_23_comp,"ano_nasc","APGAR5"))


## Peso
peso_conf = tibble(sort(unique(sinasc_ac_10_23_comp$PESO)))
# view(peso_conf)
comp_peso = incomp_sist_multi_char(sinasc_ac_10_23_comp, "PESO", ignorado = c("9999"), nulo = NA)|>
  mutate("Período avaliado" = periodo_anos(sinasc_ac_10_23_comp,"ano_nasc","PESO"))


## Dtnasc
dtnasc_conf = tibble(sort(unique(sinasc_ac_10_23_comp$DTNASC)))
# view(dtnasc_conf)
dtnasc_conf2 = tibble(unique(substr(sinasc_ac_10_23$DTNASC,5,8)))
# view(dtnasc_conf2)
dtnasc_conf3 = tibble(sort(unique(substr(sinasc_ac_10_23$DTNASC,1,4))))
# view(dtnasc_conf3)

comp_dtnasc = incomp_sist_multi_dt(sinasc_ac_10_23_comp, "DTNASC", nivel_validos = 100, nulo = c("99999999","00000000"))|>
  mutate("Período avaliado" = periodo_anos(sinasc_ac_10_23_comp,"ano_nasc","DTNASC"))|>
  mutate(`Variável` = "DTNASC*")



# Tabulando proporção de completude
var_grupoI = sinasc_ac_10_23_comp|>
  select(all_of(grupoI), ano_nasc)

# Número total de registros por ano
total_por_ano_gI <- var_grupoI %>%
  group_by(ano_nasc) %>%
  summarise(total = n())

# Contagem de valores não nulos por variável e ano
contagem_gI <- var_grupoI %>%
  pivot_longer(cols = -ano_nasc, names_to = "variavel", values_to = "valor") %>%
  filter(!is.na(valor) & !(valor %in% c("I","9","99","9999","99999999","00000000"))) %>%
  group_by(variavel, ano_nasc) %>%
  summarise(n = n(), .groups = "drop") %>%
  mutate(variavel = factor(
    variavel,
    levels =  c(
      "SEXO",
      "PESO",
      "APGAR1",
      "APGAR5",
      "DTNASC",
      "HORANASC"
    )
  )) |>
  pivot_wider(names_from = ano_nasc, values_from = n, values_fill = 0)

# Porcentagem de preenchimento
porcentagem_gI <- contagem_gI %>%
  pivot_longer(cols = -variavel, names_to = "ano_nasc", values_to = "n") |>
  mutate(ano_nasc = as.double(ano_nasc))|>
  left_join(total_por_ano_gI, by = c("ano_nasc" = "ano_nasc")) %>%
  mutate(pct = 100 * n / total) %>%
  select(variavel, ano_nasc, pct)|>
  mutate(variavel = case_when(
    variavel %in% obrigatórias ~ paste0(variavel,"*"), 
    .default = variavel)
    )


```

### Tabela
```{r comp_gI_tabela}
## tabulando 
tab_comp_gI = bind_rows(comp_sexo,comp_peso,comp_Apgar1,comp_Apgar5,comp_hora,comp_dtnasc)|>
select(Variável:Avaliação, `Período avaliado`)|>
  gt()|>
  fmt_number(
    columns = c(`N de obs.`,Válidos,Nulos,Ignorados),
    sep_mark = ".",
    dec_mark = ",",
    decimals = 0
  )|>
  fmt_number(
    columns = c(`% nulos`,`% ignorados`),
    sep_mark = ".",
    dec_mark = ",",
    decimals = 2
  )|>
  fmt_number(
    columns = c(`% válidos`),
    sep_mark = ".",
    dec_mark = ",",
    decimals = 2
  )|>
  sub_missing(
    columns = everything(),
    missing_text = "-"
  )|>
  tab_spanner(
    label = "Válidos ",
    columns = contains("álidos")
  ) %>%
  tab_spanner(
    label = "Nulos ",
    columns = contains("ulos")
  )|>
  tab_spanner(
    label = "Ignorados ",
    columns = contains("gnorados")
  )|>
  cols_label(
    `Válidos` = "n",
    `% válidos` = "%",
    `Nulos` = "n",
    `% nulos` = "%",
    `Ignorados` = "n",
    `% ignorados` = "%"
  )|>
  cols_width(
    `N de obs.`:`Período avaliado` ~ px(100)
  )|>
  tab_style(
    style = cell_text(align = "center"),
    locations = cells_column_labels(2:10)
  )|>
  tab_style(
    style = cell_text(align = "center"),
    locations = cells_body(columns = c(2:10))
  )|>
  tab_style(
    style = cell_fill(color = "lightgreen"),
    locations = cells_body(
      columns = Avaliação,
      rows = Avaliação == "Adequado"
    )
  ) %>%
  tab_style(
    style = cell_fill(color = "lightcoral"),
    locations = cells_body(
      columns = Avaliação,
      rows = Avaliação == "Inadequado"
    )
  )|>
  tab_header(
    title = md("**Avaliação de completude de variáveis selecionadas da DNV no Sinasc. Brasil, 2010-2023.**"),
    subtitle = md("Bloco I")
  ) %>%
  tab_source_note(
    source_note = md("Fonte: Sinasc / DataSUS / MS. Extraído em: 04/06/2025")
  ) %>%
  tab_options(
    table.font.names = fonte_textos,
    heading.align = "left",
    data_row.padding = px(4)
  )

tab_comp_gI


gtsave(tab_comp_gI, filename = "C:/Users/mario.junior/Ministério da Saúde/CGIAE-UTVAC-Mário - General/Avaliação de Sistema/Dados e análise/resultados/tab_comp_gI.png")


```

### barras
```{r comp_gI_bar}

# Tabela auxiliar com limites por variável
limites <- porcentagem_gI |>
  distinct(variavel) |>
  mutate(limite = ifelse(str_detect(variavel, "\\*"), 100, 90))

# Junta com os dados principais
porcentagem_gI <- porcentagem_gI |>
  left_join(limites, by = "variavel") |>
  mutate(
    cor_barra = case_when(
      pct >= limite ~ "lightgreen",
      pct < limite ~ "lightcoral"
    )
  )

porcentagem_gI|>
  filter(variavel == "SEXO*")

# Gráfico
graf_line <- porcentagem_gI |>
  ggplot(aes(x = ano_nasc, y = pct)) +
  geom_col(aes(fill = cor_barra), colour = "black", width = 1, na.rm = TRUE) +
  geom_hline(
    data = distinct(porcentagem_gI, variavel, limite),
    aes(yintercept = limite),
    linetype = "dashed",
    color = "darkgreen"
  ) +
  ylim(0, 100) +
  facet_wrap(variavel ~ ., ncol = 4) +
  scale_x_continuous(breaks = seq(2010, 2023, by = 1)) +
  scale_fill_identity() +  # <- importante para usar as cores definidas diretamente
  theme_minimal() +
  theme(
    text = element_text(family = fonte_textos),
    strip.text = element_text(size = 28, face = "bold", color = "black", family = fonte_textos),
    axis.text = element_text(size = 20, color = "black", family = fonte_textos),
    axis.title = element_text(family = fonte_textos),
    axis.title.x = element_text(size = 28, family = fonte_textos),
    axis.title.y = element_text(size = 28, family = fonte_textos),
    axis.text.x = element_text(size = 20, angle = 90, family = fonte_textos, vjust = 0.5),
    panel.grid = element_blank(),
    axis.line = element_line(color = "black"),
    axis.ticks = element_line(color = "black"),
    legend.position = "none"
  ) +
  labs(
    y = "Completude (%)",
    x = "Ano de nascimento"
  )

graf_line

ggsave("C:/Users/mario.junior/Ministério da Saúde/CGIAE-UTVAC-Mário - General/Avaliação de Sistema/Dados e análise/resultados/wrap_graf_comp_gI.png", graf_line, width = 8, height = 4, dpi = 300)
```

### histo + box
```{r comp_gI_combo}
## Gráfico combinado
graf_line = porcentagem_gI|>
  ggplot(
    aes(
      x = ano_nasc,
      y = pct,
      fill = variavel,
      colour = variavel
    )
  )+
  geom_col(
   na.rm = TRUE,
   colour = "black",
   width = 1
  )+
  geom_hline(yintercept = 90, linetype = "dashed", color = "darkgreen")+
  scale_fill_manual(values = colorRampPalette(brewer.pal(9, "GnBu"))(7))+
  ylim(0, 100)+
  facet_grid(variavel ~ .)+
  scale_x_continuous(breaks = seq(2010, 2023, by = 1))+
  theme_minimal() +
  theme(
    strip.text.y = element_text(size = 12, face = "bold", color = "black", family = fonte_textos, angle = 0),
    axis.text = element_text(color = "black", family = fonte_textos),
    axis.title = element_text(family = fonte_textos),
    axis.text.x = element_text(color = "black",angle = 90), # texto preto# texto preto
    panel.grid = element_blank(),
    axis.line = element_line(color = "black"),
    axis.ticks = element_line(color = "black"),
    legend.position = "none"
  )+
  labs(
    y = "Completude (%)",
    x = "Ano de nascimento"
  )

graf_line


graf_box <- ggplot(porcentagem_gI, aes(x = fct_rev(variavel), y = pct, fill = variavel)) +
  geom_boxplot(outlier.colour = "black") +
  geom_hline(yintercept = 90, linetype = "dashed", color = "darkgreen") + # linha limite
  scale_fill_manual(values = colorRampPalette(brewer.pal(9, "GnBu"))(7))+
  coord_flip() +
  theme_minimal() +
  theme(
    panel.grid = element_blank(),
    legend.position = "none",
    axis.line.y = element_line(color = "black"), # linha preta no eixo Y
    axis.ticks.y = element_line(color = "black"), # traços pretos
    axis.text.y = element_blank(), # texto preto
    axis.line.x = element_line(color = "black"), # linha preta no eixo Y
    axis.ticks.x = element_line(color = "black"), # traços pretos
    axis.text.x = element_text(color = "black"), # texto preto
    axis.title.y = element_blank()
  )+
  labs(y = "Completude (%)")


# Combinar os dois gráficos
graf_comp_gI = graf_line + graf_box + plot_layout(widths = c(0.4, 1))



ggsave("C:/Users/mario.junior/Ministério da Saúde/CGIAE-UTVAC-Mário - General/Avaliação de Sistema/Dados e análise/resultados/graf_comp_gI.png", graf_comp_gI, width = 15, height = 7)
```


## Grupo 2

### Calculando por grupo
```{r comp_gII_trat, cache=TRUE}

grupoII = c(
  "LOCNASC",
  "CODESTAB",
  "CODMUNNASC"
)

## codestab
codestab_conf = tibble(sort(unique(sinasc_ac_10_23_comp$CODESTAB)))
# view(codestab_conf)

sinasc_CODESTAB = sinasc_ac_10_23_comp|>
  filter(LOCNASC %in% c("1","2"))

comp_codestab = incomp_sist_multi_char(sinasc_ac_10_23_comp, "CODESTAB", nivel_validos = 100, ignorado = c("9999998","9999999"))|>
  mutate("Período avaliado" = periodo_anos(sinasc_ac_10_23_comp,"ano_nasc","CODESTAB"))|>
  mutate(`Variável` = "CODESTAB*")

## codmunnasc
codmunnasc_conf = tibble(sort(unique(sinasc_ac_10_23_comp$CODMUNNASC)))
# view(codmunnasc_conf)
comp_codmunnasc = incomp_sist_multi_char(sinasc_ac_10_23_comp, "CODMUNNASC", nivel_validos = 100, ignorado = c("999999"))|>
  mutate("Período avaliado" = periodo_anos(sinasc_ac_10_23_comp,"ano_nasc","CODMUNNASC"))|>
  mutate(`Variável` = "CODMUNNASC*")


## locnasc
locnasc_conf = tibble(sort(unique(sinasc_ac_10_23_comp$LOCNASC)))
# view(locnasc_conf)
comp_locnasc = incomp_sist_multi_char(sinasc_ac_10_23_comp, "LOCNASC", nivel_validos = 100, ignorado = c("9"))|>
  mutate("Período avaliado" = periodo_anos(sinasc_ac_10_23_comp,"ano_nasc","LOCNASC"))|>
  mutate(`Variável` = "LOCNASC*")


# Tabulando proporção de completude
var_grupoII = sinasc_ac_10_23_comp|>
  select(all_of(grupoII), ano_nasc)

# Número total de registros por ano
total_por_ano_gII <- var_grupoII %>%
  group_by(ano_nasc) %>%
  summarise(total = n())

# Contagem de valores não nulos por variável e ano
contagem_gII <- var_grupoII %>%
  pivot_longer(cols = -ano_nasc, names_to = "variavel", values_to = "valor") %>%
  filter(!is.na(valor)) %>%
  group_by(variavel, ano_nasc) %>%
  summarise(n = n(), .groups = "drop") %>%
  mutate(variavel = factor(
    variavel,
    levels =  c(
      "CODESTAB",
      "CODMUNNASC",
      "LOCNASC"
    )
  )) |>
  pivot_wider(names_from = ano_nasc, values_from = n, values_fill = 0)

# Porcentagem de preenchimento
porcentagem_gII <- contagem_gII %>%
  pivot_longer(cols = -variavel, names_to = "ano_nasc", values_to = "n") |>
  mutate(ano_nasc = as.double(ano_nasc))|>
  left_join(total_por_ano_gII, by = c("ano_nasc" = "ano_nasc")) %>%
  mutate(pct = 100 * n / total) %>%
  select(variavel, ano_nasc, pct)|>
  mutate(variavel = case_when(
    variavel %in% obrigatórias ~ paste0(variavel,"*"), 
    .default = variavel)
    )
```

### tabela
```{r comp_gII_tbl}

## juntando análises
tab_comp_gII = bind_rows(comp_codestab,comp_codmunnasc,comp_locnasc)|>
select(Variável:Avaliação, `Período avaliado`)|>
  gt()|>
  fmt_number(
    columns = c(`N de obs.`,Válidos,Nulos,Ignorados),
    sep_mark = ".",
    dec_mark = ",",
    decimals = 0
  )|>
  fmt_number(
    columns = c(`% nulos`,`% ignorados`),
    sep_mark = ".",
    dec_mark = ",",
    decimals = 2
  )|>
  fmt_number(
    columns = c(`% válidos`),
    sep_mark = ".",
    dec_mark = ",",
    decimals = 2
  )|>
  sub_missing(
    columns = everything(),
    missing_text = "-"
  )|>
  tab_spanner(
    label = "Válidos ",
    columns = contains("álidos")
  ) %>%
  tab_spanner(
    label = "Nulos ",
    columns = contains("ulos")
  )|>
    tab_spanner(
    label = "Ignorados ",
    columns = contains("gnorados")
  )|>
  cols_label(
    `Válidos` = "n",
    `% válidos` = "%",
    `Nulos` = "n",
    `% nulos` = "%",
    `Ignorados` = "n",
    `% ignorados` = "%"
  )|>
  cols_width(
    `N de obs.`:`Período avaliado` ~ px(100)
  )|>
  tab_style(
    style = cell_text(align = "center"),
    locations = cells_column_labels(2:10)
  )|>
  tab_style(
    style = cell_text(align = "center"),
    locations = cells_body(columns = c(2:10))
  )|>
  tab_style(
    style = cell_fill(color = "lightgreen"),
    locations = cells_body(
      columns = Avaliação,
      rows = Avaliação == "Adequado"
    )
  ) %>%
  tab_style(
    style = cell_fill(color = "lightcoral"),
    locations = cells_body(
      columns = Avaliação,
      rows = Avaliação == "Inadequado"
    )
  )|>
  tab_header(
    title = md("**Avaliação de completude de variáveis selecionadas da DNV no Sinasc. Brasil, 2010-2023.**"),
    subtitle = md("Bloco II")
  ) %>%
  tab_source_note(
    source_note = md("Fonte: Sinasc / DataSUS / MS. Extraído em: 04/06/2025")
  ) %>%
  tab_options(
    table.font.names = "Arial",
    heading.align = "left"
  )

tab_comp_gII

gtsave(tab_comp_gII, filename = "C:/Users/mario.junior/Ministério da Saúde/CGIAE-UTVAC-Mário - General/Avaliação de Sistema/Dados e análise/resultados/tab_comp_gII.png")

```

### barras
```{r comp_gII_bar}
## serie temporal

# Tabela auxiliar com limites por variável
limites <- porcentagem_gII |>
  distinct(variavel) |>
  mutate(limite = ifelse(str_detect(variavel, "\\*"), 100, 90))

# Junta com os dados principais
porcentagem_gII <- porcentagem_gII |>
  left_join(limites, by = "variavel") |>
  mutate(
    cor_barra = case_when(
      pct >= limite ~ "lightgreen",
      pct < limite ~ "lightcoral"
    )
  )


# Gráfico
graf_line <- porcentagem_gII |>
  ggplot(aes(x = ano_nasc, y = pct)) +
  geom_col(aes(fill = cor_barra), colour = "black", width = 1, na.rm = TRUE) +
  geom_hline(
    data = distinct(porcentagem_gII, variavel, limite),
    aes(yintercept = limite),
    linetype = "dashed",
    color = "darkgreen"
  ) +
  ylim(0, 100) +
  facet_wrap(variavel ~ ., ncol = 4) +
  scale_x_continuous(breaks = seq(2010, 2023, by = 1)) +
  scale_fill_identity() +  # <- importante para usar as cores definidas diretamente
  theme_minimal() +
  theme(
    text = element_text(family = fonte_textos),
    strip.text = element_text(size = 28, face = "bold", color = "black", family = fonte_textos),
    axis.text = element_text(size = 20, color = "black", family = fonte_textos),
    axis.title = element_text(family = fonte_textos),
    axis.title.x = element_text(size = 28, family = fonte_textos),
    axis.title.y = element_text(size = 28, family = fonte_textos),
    axis.text.x = element_text(size = 20, angle = 90, family = fonte_textos, vjust = 0.5),
    panel.grid = element_blank(),
    axis.line = element_line(color = "black"),
    axis.ticks = element_line(color = "black"),
    legend.position = "none"
  ) +
  labs(
    y = "Completude (%)",
    x = "Ano de nascimento"
  )

graf_line

ggsave("C:/Users/mario.junior/Ministério da Saúde/CGIAE-UTVAC-Mário - General/Avaliação de Sistema/Dados e análise/resultados/wrap_graf_comp_gII.png", graf_line, width = 6, height = 2)
```

### histo + box
```{rcomp_gII_combo}
## gráfico combinado
graf_line = porcentagem_gII|>
  ggplot(
    aes(
      x = ano_nasc,
      y = pct,
      fill = variavel,
      colour = variavel
    )
  )+
  geom_col(
   na.rm = TRUE,
   colour = "black",
   width = 1
  )+
  geom_hline(yintercept = 90, linetype = "dashed", color = "darkgreen")+
  scale_fill_manual(values = colorRampPalette(brewer.pal(9, "GnBu"))(3))+
  ylim(0, 100)+
  facet_grid(variavel ~ .)+
  scale_x_continuous(breaks = seq(2010, 2023, by = 1))+
  theme_minimal() +
  theme(
    strip.text.y = element_text(size = 12, face = "bold", color = "black", family = fonte_textos, angle = 0),
    axis.text = element_text(color = "black", family = fonte_textos),
    axis.title = element_text(family = fonte_textos),
    axis.text.x = element_text(color = "black",angle = 90), # texto preto# texto preto
    panel.grid = element_blank(),
    axis.line = element_line(color = "black"),
    axis.ticks = element_line(color = "black"),
    legend.position = "none"
  )+
  labs(
    y = "Completude (%)",
    x = "Ano de nascimento"
  )


graf_box <- ggplot(porcentagem_gII, aes(x = fct_rev(variavel), y = pct, fill = variavel)) +
  geom_boxplot(outlier.colour = "black") +
  geom_hline(yintercept = 90, linetype = "dashed", color = "darkgreen") + # linha limite
  scale_fill_manual(values = colorRampPalette(brewer.pal(9, "GnBu"))(3))+
  coord_flip() +
  theme_minimal() +
  theme(
    panel.grid = element_blank(),
    legend.position = "none",
    axis.line.y = element_line(color = "black"), # linha preta no eixo Y
    axis.ticks.y = element_line(color = "black"), # traços pretos
    axis.text.y = element_blank(), # texto preto
    axis.line.x = element_line(color = "black"), # linha preta no eixo Y
    axis.ticks.x = element_line(color = "black"), # traços pretos
    axis.text.x = element_text(color = "black"), # texto preto
    axis.title.y = element_blank()
  )+
  labs(y = "Completude (%)")


# Combinar os dois gráficos
graf_comp_gII = graf_line + graf_box + plot_layout(widths = c(0.4, 1))



ggsave("C:/Users/mario.junior/Ministério da Saúde/CGIAE-UTVAC-Mário - General/Avaliação de Sistema/Dados e análise/resultados/graf_comp_gII.png", graf_comp_gII, width = 15, height = 3)

```


## Grupo 3

### calculando pelo grupo
```{r comp_gIII_IV_trat, cache=TRUE}
grupoIII = c(
      "IDADEMAE",
      "RACACORMAE",
      "ESTCIVMAE",
      "ESCMAE",
      "ESCMAE2010",
      "ESCMAEAGR1",
      "SERIESCMAE",
      "CODOCUPMAE",
      "CODMUNRES",
      "CODPAISRES",
      "CODMUNNATU"
    )

grupoIV = c("IDADEPAI")



## idade da mae
idademae_conf = tibble(sort(unique(sinasc_ac_10_23_comp$IDADEMAE)))
# view(idademae_conf)
comp_idademae = incomp_sist_multi_char(sinasc_ac_10_23_comp, "IDADEMAE", ignorado = c("99"))|>
  mutate("Período avaliado" = periodo_anos(sinasc_ac_10_23_comp,"ano_nasc","IDADEMAE"))


## estado civil da mãe
estcivmae_conf = tibble(sort(unique(sinasc_ac_10_23_comp$ESTCIVMAE)))
# view(estcivmae_conf)
comp_estcivmae = incomp_sist_multi_char(sinasc_ac_10_23_comp, "ESTCIVMAE", ignorado = c("9"))|>
  mutate("Período avaliado" = periodo_anos(sinasc_ac_10_23_comp,"ano_nasc","ESTCIVMAE"))


## escolaridade da mae
escmae_conf = tibble(sort(unique(sinasc_ac_10_23_comp$ESCMAE)))
# view(escmae_conf)
comp_escmae = incomp_sist_multi_char(sinasc_ac_10_23_comp, "ESCMAE", ignorado = c("9"), nulo = c("0"))|>
  mutate("Período avaliado" = periodo_anos(sinasc_ac_10_23_comp,"ano_nasc","ESCMAE"))


## ocupação da mãe
codocupmae_conf = tibble(sort(unique(sinasc_ac_10_23_comp$CODOCUPMAE)))
# view(codocupmae_conf)
comp_codocupmae = incomp_sist_multi_char(sinasc_ac_10_23_comp, "CODOCUPMAE", ignorado = c("998999"))|>
  mutate("Período avaliado" = periodo_anos(sinasc_ac_10_23_comp,"ano_nasc","CODOCUPMAE"))


## município de residência
codmunres_conf = tibble(sort(unique(sinasc_ac_10_23_comp$CODMUNRES)))
# view(codmunres_conf)
comp_codmunres = incomp_sist_multi_char(sinasc_ac_10_23_comp, "CODMUNRES", ignorado = c("999999"))|>
  mutate("Período avaliado" = periodo_anos(sinasc_ac_10_23_comp,"ano_nasc","CODMUNRES"))|>
  mutate(`Variável` = "CODMUNRES*")


## país de residencia
codpaisres_conf = tibble(sort(unique(sinasc_ac_10_23_comp$CODPAISRES)))
# view(codpaisres_conf)
comp_codpaisres = incomp_sist_multi_char(sinasc_ac_10_23_comp, "CODPAISRES", ignorado = c("999999"))|>
  mutate("Período avaliado" = periodo_anos(sinasc_ac_10_23_comp,"ano_nasc","CODPAISRES"))


## naturaldade da mãe - a partir de 2013
naturalmae_conf = tibble(sort(unique(sinasc_ac_10_23_comp$NATURALMAE)))
# view(naturalmae_conf)
comp_naturalmae = incomp_sist_multi_char(sinasc_ac_10_23_comp|>
                                           filter(ano_nasc >= 2011), "NATURALMAE", ignorado = c("999"))|>
  mutate("Período avaliado" = periodo_anos(sinasc_ac_10_23_comp,"ano_nasc","NATURALMAE"))


## município de naturalidade da mãe - a partir de 2011
codmunnatu_conf = tibble(sort(unique(sinasc_ac_10_23_comp$CODMUNNATU)))
# view(codmunnatu_conf)
sinasc_ac_10_23_comp|>
  filter(!is.na(CODMUNNATU))|>
  select(ano_nasc)|>
  group_by(ano_nasc)|>
  summarise(
    n = n()
  )

comp_codmunnatu = incomp_sist_multi_char(sinasc_ac_10_23_comp|>
                                           filter(ano_nasc >= 2011), "CODMUNNATU", ignorado = c("999999"))|>
  mutate("Período avaliado" = periodo_anos(sinasc_ac_10_23_comp,"ano_nasc","CODMUNNATU"))


## serie escolar da mãe (fundamental) - a partir de 2013
seriescmae_conf = tibble(sort(unique(sinasc_ac_10_23_comp$SERIESCMAE)))
# view(seriescmae_conf)
comp_seriescmae = incomp_sist_multi_char(sinasc_ac_10_23_comp|>
                                           filter(ano_nasc >= 2013 & ESCMAE %in% c("1","2","3")), "SERIESCMAE", ignorado = c("99"), nulo = "0")|>
  mutate("Período avaliado" = periodo_anos(sinasc_ac_10_23_comp,"ano_nasc","SERIESCMAE"))


## raça/cor da mae - a partir de 2011
racacormae_conf = tibble(sort(unique(sinasc_ac_10_23_comp$RACACORMAE)))
# view(racacormae_conf)
comp_racacormae = incomp_sist_multi_char(sinasc_ac_10_23_comp|>
                                           filter(ano_nasc >= 2011), "RACACORMAE", ignorado = c("9"))|>
  mutate("Período avaliado" = periodo_anos(sinasc_ac_10_23_comp,"ano_nasc","RACACORMAE"))



## escolaridade da mãe - a partir de 2011
escmae2010_conf = tibble(sort(unique(sinasc_ac_10_23_comp$ESCMAE2010)))
# view(escmae2010_conf)
comp_escmae2010 = incomp_sist_multi_char(sinasc_ac_10_23_comp|>
                                           filter(ano_nasc >= 2012), "ESCMAE2010", ignorado = c("9"), nulo = "0")|>
  mutate("Período avaliado" = periodo_anos(sinasc_ac_10_23_comp,"ano_nasc","ESCMAE2010"))


## escolaridade da mãe agregado - preenchimento encontrado a partir de 2013
escmaeagr1_conf = tibble(sort(unique(sinasc_ac_10_23_comp$ESCMAEAGR1)))
# view(escmaeagr1_conf)
comp_escmaeagr1 = incomp_sist_multi_char(sinasc_ac_10_23_comp|>
                                           filter(ano_nasc >= 2013), "ESCMAEAGR1", ignorado = c("09"))|>
  mutate("Período avaliado" = periodo_anos(sinasc_ac_10_23_comp,"ano_nasc","ESCMAEAGR1"))



# Tabulando proporção de completude
var_grupoIII_IV = sinasc_ac_10_23_comp|>
  select(all_of(c(grupoIII)), ano_nasc)

var_grupoIII_IV_ = var_grupoIII_IV|>
  select(-SERIESCMAE)

seriescmae_total = sinasc_ac_10_23_comp|>
  select(ESCMAE2010, ano_nasc)|>
  group_by(ano_nasc)|>
  summarise(
   total = sum(ESCMAE2010 %in% c("1","2","3"))
  )|>
  mutate(variavel = "SERIESCMAE")

# Número total de registros por ano
total_por_ano_gIII_IV <- var_grupoIII_IV_ %>%
  pivot_longer(
    cols =  c("IDADEMAE",
      "RACACORMAE",
      "ESTCIVMAE",
      "ESCMAE",
      "ESCMAE2010",
      "ESCMAEAGR1",
      "CODOCUPMAE",
      "CODMUNRES",
      "CODPAISRES",
      "CODMUNNATU"),
    names_to = "variavel",
    values_to = "total"
  )|>
  group_by(ano_nasc,variavel) %>%
  summarise(total = n(),
            .groups = "drop")|>
  bind_rows(seriescmae_total)



# Contagem de valores não nulos por variável e ano
contagem_gIII_IV <- var_grupoIII_IV %>%
  pivot_longer(cols = -ano_nasc,
               names_to = "variavel",
               values_to = "valor") %>%
  filter(!is.na(valor)) %>%
  group_by(variavel, ano_nasc) %>%
  summarise(n = n(), .groups = "drop") %>%
  mutate(variavel = factor(
    variavel,
    levels = c(
      "IDADEMAE",
      "RACACORMAE",
      "ESTCIVMAE",
      "ESCMAE",
      "ESCMAE2010",
      "ESCMAEAGR1",
      "SERIESCMAE",
      "CODOCUPMAE",
      "CODMUNRES",
      "CODPAISRES",
      "CODMUNNATU"
    )
  )) |>
  pivot_wider(names_from = ano_nasc,
              values_from = n,
              values_fill = 0)

# Porcentagem de preenchimento
porcentagem_gIII_IV <- contagem_gIII_IV %>%
  pivot_longer(cols = -variavel, names_to = "ano_nasc", values_to = "n") |>
  mutate(ano_nasc = as.double(ano_nasc))|>
  left_join(total_por_ano_gI, by = c("ano_nasc" = "ano_nasc")) %>%
  mutate(pct = 100 * n / total) %>%
  select(variavel, ano_nasc, pct)|>
  mutate(variavel = case_when(
    variavel %in% obrigatórias ~ paste0(variavel,"*"), 
    .default = variavel)
    )

```

### tabela
```{r comp_gIII_IV_tbl}
## juntando análises
tab_comp_gIII_IV = bind_rows(
    comp_idademae,
    comp_racacormae,
    comp_estcivmae,
    comp_escmae,
    comp_escmae2010,
    comp_escmaeagr1,
    comp_seriescmae,
    comp_codocupmae,
    comp_codmunres,
    comp_codpaisres,
    comp_codmunnatu
  )|>
  select(Variável:Avaliação, `Período avaliado`)|>
  gt()|>
  fmt_number(
    columns = c(`N de obs.`,Válidos,Nulos,Ignorados),
    sep_mark = ".",
    dec_mark = ",",
    decimals = 0
  )|>
  fmt_number(
    columns = c(`% nulos`,`% ignorados`),
    sep_mark = ".",
    dec_mark = ",",
    decimals = 2
  )|>
  fmt_number(
    columns = c(`% válidos`),
    sep_mark = ".",
    dec_mark = ",",
    decimals = 2
  )|>
  sub_missing(
    columns = everything(),
    missing_text = "-"
  )|>
  tab_spanner(
    label = "Válidos ",
    columns = contains("álidos")
  ) %>%
  tab_spanner(
    label = "Nulos ",
    columns = contains("ulos")
  )|>
    tab_spanner(
    label = "Ignorados ",
    columns = contains("gnorados")
  )|>
  cols_label(
    `Válidos` = "n",
    `% válidos` = "%",
    `Nulos` = "n",
    `% nulos` = "%",
    `Ignorados` = "n",
    `% ignorados` = "%"
  )|>
  cols_width(
    `N de obs.`:Avaliação ~ px(100),
    `Período avaliado` ~ px(120)
  )|>
  tab_style(
    style = cell_text(align = "center"),
    locations = cells_column_labels(2:10)
  )|>
  tab_style(
    style = cell_text(align = "center"),
    locations = cells_body(columns = c(2:10))
  )|>
  tab_style(
    style = cell_fill(color = "lightgreen"),
    locations = cells_body(
      columns = Avaliação,
      rows = Avaliação == "Adequado"
    )
  ) %>%
  tab_style(
    style = cell_fill(color = "lightcoral"),
    locations = cells_body(
      columns = Avaliação,
      rows = Avaliação == "Inadequado"
    )
  )|>
  tab_header(
    title = md("**Avaliação de completude de variáveis selecionadas da DNV no Sinasc. Brasil, 2010-2023.**"),
    subtitle = md("Bloco III")
  ) %>%
  tab_source_note(
    source_note = md("Fonte: Sinasc / DataSUS / MS. Extraído em: 04/06/2025")
  ) %>%
  tab_options(
    table.font.names = fonte_textos,
    heading.align = "left",
    data_row.padding = px(2)
  )

tab_comp_gIII_IV

gtsave(tab_comp_gIII_IV, filename = "C:/Users/mario.junior/Ministério da Saúde/CGIAE-UTVAC-Mário - General/Avaliação de Sistema/Dados e análise/resultados/tab_comp_gIII_IV.png")
```

### barras
```{r comp_gIII_IV_bar}

# Tabela auxiliar com limites por variável
limites <- porcentagem_gIII_IV |>
  distinct(variavel) |>
  mutate(limite = ifelse(str_detect(variavel, "\\*"), 100, 90))

# Junta com os dados principais
porcentagem_gIII_IV <- porcentagem_gIII_IV |>
  left_join(limites, by = "variavel") |>
  mutate(
    cor_barra = case_when(
      pct >= limite ~ "lightgreen",
      pct < limite ~ "lightcoral"
    )
  )

porcentagem_gI|>
  filter(variavel == "SEXO*")

# Gráfico
graf_line <- porcentagem_gIII_IV |>
  ggplot(aes(x = ano_nasc, y = pct)) +
  geom_col(aes(fill = cor_barra), colour = "black", width = 1, na.rm = TRUE) +
  geom_hline(
    data = distinct(porcentagem_gIII_IV, variavel, limite),
    aes(yintercept = limite),
    linetype = "dashed",
    color = "darkgreen"
  ) +
  ylim(0, 100) +
  facet_wrap(variavel ~ ., ncol = 4) +
  scale_x_continuous(breaks = seq(2010, 2023, by = 1)) +
  scale_fill_identity() +  # <- importante para usar as cores definidas diretamente
  theme_minimal() +
  theme(
    text = element_text(family = fonte_textos),
    strip.text = element_text(size = 28, face = "bold", color = "black", family = fonte_textos),
    axis.text = element_text(size = 20, color = "black", family = fonte_textos),
    axis.title = element_text(family = fonte_textos),
    axis.title.x = element_text(size = 28, family = fonte_textos),
    axis.title.y = element_text(size = 28, family = fonte_textos),
    axis.text.x = element_text(size = 20, angle = 90, family = fonte_textos, vjust = 0.5),
    panel.grid = element_blank(),
    axis.line = element_line(color = "black"),
    axis.ticks = element_line(color = "black"),
    legend.position = "none"
  ) +
  labs(
    y = "Completude (%)",
    x = "Ano de nascimento"
  )

graf_line

ggsave("C:/Users/mario.junior/Ministério da Saúde/CGIAE-UTVAC-Mário - General/Avaliação de Sistema/Dados e análise/resultados/wrap_graf_comp_gIII_IV.png", graf_line, width = 8, height = 6)


```

### histo + box
```{r comp_gIII_IV_combo}

## Grafico combinado
graf_line = porcentagem_gIII_IV|>
  ggplot(
    aes(
      x = ano_nasc,
      y = pct,
      fill = variavel,
      colour = variavel
    )
  )+
  geom_col(
   na.rm = TRUE,
   colour = "black",
   width = 1
  )+
  geom_hline(yintercept = 90, linetype = "dashed", color = "darkgreen")+
  scale_fill_manual(values = colorRampPalette(brewer.pal(9, "GnBu"))(13))+
  ylim(0, 100)+
  facet_grid(variavel ~ .)+
  scale_x_continuous(breaks = seq(2010, 2023, by = 1))+
  theme_minimal() +
  theme(
    strip.text.y = element_text(size = 12, face = "bold", color = "black", family = fonte_textos, angle = 0),
    axis.text = element_text(color = "black", family = fonte_textos),
    axis.title = element_text(family = fonte_textos),
    axis.text.x = element_text(color = "black",angle = 90), # texto preto# texto preto
    panel.grid = element_blank(),
    axis.line = element_line(color = "black"),
    axis.ticks = element_line(color = "black"),
    legend.position = "none"
  )+
  labs(
    y = "Completude (%)",
    x = "Ano de nascimento"
  )


graf_box <- ggplot(porcentagem_gIII_IV, aes(x = fct_rev(variavel), y = pct, fill = variavel)) +
  geom_boxplot(outlier.colour = "black") +
  geom_hline(yintercept = 90, linetype = "dashed", color = "darkgreen") + # linha limite
  scale_fill_manual(values = colorRampPalette(brewer.pal(9, "GnBu"))(13))+
  coord_flip() +
  theme_minimal() +
  theme(
    panel.grid = element_blank(),
    legend.position = "none",
    axis.line.y = element_line(color = "black"), # linha preta no eixo Y
    axis.ticks.y = element_line(color = "black"), # traços pretos
    axis.text.y = element_blank(), # texto preto
    axis.line.x = element_line(color = "black"), # linha preta no eixo Y
    axis.ticks.x = element_line(color = "black"), # traços pretos
    axis.text.x = element_text(color = "black"), # texto preto
    axis.title.y = element_blank()
  )+
  labs(y = "Completude (%)")


# Combinar os dois gráficos
graf_comp_gIII_IV = graf_line + graf_box + plot_layout(widths = c(0.4, 1))



ggsave("C:/Users/mario.junior/Ministério da Saúde/CGIAE-UTVAC-Mário - General/Avaliação de Sistema/Dados e análise/resultados/graf_comp_gIII_IV.png", graf_comp_gIII_IV, width = 15, height = 13)
```


## Grupo 5
```{r gV_tabela, cache=TRUE}

grupoV = c(
  "QTDFILVIVO",
  "QTDFILMORT",
  "GESTACAO",
  "GRAVIDEZ",
  "PARTO",
  "CONSULTAS",
  "QTDGESTANT",
  "QTDPARTNOR",
  "QTDPARTCES",
  "DTULTMENST",
  "TPMETESTIM",
  "SEMAGESTAC",
  "MESPRENAT",
  "TPAPRESENT"
)


## quantidade de filhos vivos ao nascimento
qtdfilvivo_conf = tibble(sort(unique(sinasc_ac_10_23_comp$QTDFILVIVO)))
# view(qtdfilvivo_conf)
comp_qtdfilvivo = incomp_sist_multi_char(sinasc_ac_10_23_comp, "QTDFILVIVO", ignorado = c("99"))|>
  mutate("Período avaliado" = periodo_anos(sinasc_ac_10_23_comp,"ano_nasc","QTDFILVIVO"))



## quantidade de filhos mortos ao nascimento
qtdfilmort_conf = tibble(sort(unique(sinasc_ac_10_23_comp$QTDFILMORT)))
# view(qtdfilmort_conf)
comp_qtdfilmort = incomp_sist_multi_char(sinasc_ac_10_23_comp, "QTDFILMORT", ignorado = c("99"))|>
  mutate("Período avaliado" = periodo_anos(sinasc_ac_10_23_comp,"ano_nasc","QTDFILMORT"))



## tempo de gestação
gestacao_conf = tibble(sort(unique(sinasc_ac_10_23_comp$GESTACAO)))
# view(gestacao_conf)
comp_gestacao = incomp_sist_multi_char(sinasc_ac_10_23_comp, "GESTACAO", ignorado = c("9"))|>
  mutate("Período avaliado" = periodo_anos(sinasc_ac_10_23_comp,"ano_nasc","GESTACAO"))



## tipo de gravidez
gravidez_conf = tibble(sort(unique(sinasc_ac_10_23_comp$GRAVIDEZ)))
# view(gravidez_conf)
comp_gravidez = incomp_sist_multi_char(sinasc_ac_10_23_comp, "GRAVIDEZ", nivel_validos = 100, ignorado = c("9"))|>
  mutate("Período avaliado" = periodo_anos(sinasc_ac_10_23_comp,"ano_nasc","GRAVIDEZ"))|>
  mutate(`Variável` = "GRAVIDEZ*")



## tipo de parto
parto_conf = tibble(sort(unique(sinasc_ac_10_23_comp$PARTO)))
# view(parto_conf)
comp_parto = incomp_sist_multi_char(sinasc_ac_10_23_comp, "PARTO", nivel_validos = 100, ignorado = c("9"))|>
  mutate("Período avaliado" = periodo_anos(sinasc_ac_10_23_comp,"ano_nasc","PARTO"))|>
  mutate(`Variável` = "PARTO*")



## numero de consultas de pre-natal
consultas_conf = tibble(sort(unique(sinasc_ac_10_23_comp$CONSULTAS)))
# view(consultas_conf)
comp_consultas = incomp_sist_multi_char(sinasc_ac_10_23_comp, "CONSULTAS", ignorado = c("9"))|>
  mutate("Período avaliado" = periodo_anos(sinasc_ac_10_23_comp,"ano_nasc","CONSULTAS"))



## numero de gestações anteriores
qtdgestant_conf = tibble(sort(unique(sinasc_ac_10_23_comp$QTDGESTANT)))
# view(qtdgestant_conf)
comp_qtdgestant = incomp_sist_multi_char(sinasc_ac_10_23_comp, "QTDGESTANT", ignorado = c("99"))|>
  mutate("Período avaliado" = periodo_anos(sinasc_ac_10_23_comp,"ano_nasc","QTDGESTANT"))



## numero de partos normais
qtdpartnor_conf = tibble(sort(unique(sinasc_ac_10_23_comp$QTDPARTNOR)))
# view(qtdpartnor_conf)
comp_qtdpartnor = incomp_sist_multi_char(sinasc_ac_10_23_comp, "QTDPARTNOR", ignorado = c("99"))|>
  mutate("Período avaliado" = periodo_anos(sinasc_ac_10_23_comp,"ano_nasc","QTDPARTNOR"))



## numero de partos cesarios
qtdpartces_conf = tibble(sort(unique(sinasc_ac_10_23_comp$QTDPARTCES)))
# view(qtdpartces_conf)
comp_qtdpartces = incomp_sist_multi_char(sinasc_ac_10_23_comp, "QTDPARTCES", ignorado = c("99"))|>
  mutate("Período avaliado" = periodo_anos(sinasc_ac_10_23_comp,"ano_nasc","QTDPARTCES"))



## idade gestacional
semagestac_conf = tibble(sort(unique(sinasc_ac_10_23_comp$SEMAGESTAC)))
# view(semagestac_conf)
comp_semagestac = incomp_sist_multi_char(sinasc_ac_10_23_comp, "SEMAGESTAC", ignorado = c("09"))|>
  mutate("Período avaliado" = periodo_anos(sinasc_ac_10_23_comp,"ano_nasc","SEMAGESTAC"))



## metodo utilizado para estimar a semana gestacional
tpmetestim_conf = tibble(sort(unique(sinasc_ac_10_23_comp$TPMETESTIM)))
# view(tpmetestim_conf)
comp_tpmetestim = incomp_sist_multi_char(sinasc_ac_10_23_comp, "TPMETESTIM", ignorado = c("9"))|>
  mutate("Período avaliado" = periodo_anos(sinasc_ac_10_23_comp,"ano_nasc","TPMETESTIM"))



## mes que iniciou o pré-natal
mesprenat_conf = tibble(sort(unique(sinasc_ac_10_23_comp$MESPRENAT)))
# view(mesprenat_conf)
comp_mesprenat = incomp_sist_multi_char(sinasc_ac_10_23_comp, "MESPRENAT", ignorado = c("99"))|>
  mutate("Período avaliado" = periodo_anos(sinasc_ac_10_23_comp,"ano_nasc","MESPRENAT"))



## tipo de apresentação do feto
tpapresent_conf = tibble(sort(unique(sinasc_ac_10_23_comp$TPAPRESENT)))
# view(tpapresent_conf)
comp_tpapresent = incomp_sist_multi_char(sinasc_ac_10_23_comp, "TPAPRESENT", ignorado = c("9"))|>
  mutate("Período avaliado" = periodo_anos(sinasc_ac_10_23_comp,"ano_nasc","TPAPRESENT"))



## data da última menstruação
dtultmenst_conf = tibble(sort(unique(sinasc_ac_10_23_comp$DTULTMENST)))
# view(dtultmenst_conf)
dtultmenst_conf2 = tibble(unique(substr(sinasc_ac_10_23$DTULTMENST,5,8)))
# view(dtultmenst_conf2)
dtultmenst_conf3 = tibble(sort(unique(substr(sinasc_ac_10_23$DTULTMENST,1,4))))
# view(dtultmenst_conf3)

comp_dtultmenst = incomp_sist_multi_dt(sinasc_ac_10_23_comp, "DTULTMENST", nulo = c("99999999","00000000"))|>
  mutate("Período avaliado" = periodo_anos(sinasc_ac_10_23_comp,"ano_nasc","DTULTMENST"))



## juntando análises
tab_comp_gV = bind_rows(
  comp_qtdfilvivo,
  comp_qtdfilmort,
  comp_qtdgestant,
  comp_qtdpartnor,
  comp_qtdpartces,
  comp_semagestac,
  comp_tpmetestim,
  comp_consultas,
  comp_mesprenat,
  comp_dtultmenst,
  comp_parto,
  comp_tpapresent,
  comp_gravidez,
  comp_gestacao
)|>
  select(Variável:Avaliação, `Período avaliado`)|>
  gt()|>
  fmt_number(
    columns = c(`N de obs.`,Válidos,Nulos,Ignorados),
    sep_mark = ".",
    dec_mark = ",",
    decimals = 0
  )|>
  fmt_number(
    columns = c(`% nulos`,`% ignorados`),
    sep_mark = ".",
    dec_mark = ",",
    decimals = 2
  )|>
  fmt_number(
    columns = c(`% válidos`),
    sep_mark = ".",
    dec_mark = ",",
    decimals = 2
  )|>
  sub_missing(
    columns = everything(),
    missing_text = "-"
  )|>
  tab_spanner(
    label = "Válidos ",
    columns = contains("álidos")
  ) %>%
  tab_spanner(
    label = "Nulos ",
    columns = contains("ulos")
  )|>
    tab_spanner(
    label = "Ignorados ",
    columns = contains("gnorados")
  )|>
  cols_label(
    `Válidos` = "n",
    `% válidos` = "%",
    `Nulos` = "n",
    `% nulos` = "%",
    `Ignorados` = "n",
    `% ignorados` = "%"
  )|>
  cols_width(
    `N de obs.`:Avaliação ~ px(100),
    `Período avaliado` ~ px(120)
  )|>
  tab_style(
    style = cell_text(align = "center"),
    locations = cells_column_labels(2:10)
  )|>
  tab_style(
    style = cell_text(align = "center"),
    locations = cells_body(columns = c(2:10))
  )|>
  tab_style(
    style = cell_fill(color = "lightgreen"),
    locations = cells_body(
      columns = Avaliação,
      rows = Avaliação == "Adequado"
    )
  ) %>%
  tab_style(
    style = cell_fill(color = "lightcoral"),
    locations = cells_body(
      columns = Avaliação,
      rows = Avaliação == "Inadequado"
    )
  )|>
  tab_header(
    title = md("**Avaliação de completude de variáveis selecionadas da DNV no Sinasc. Brasil, 2010-2023.**"),
    subtitle = md("Bloco V")
  ) %>%
  tab_source_note(
    source_note = md("Fonte: Sinasc / DataSUS / MS. Extraído em: 04/06/2025")
  ) %>%
  tab_options(
    table.font.names = fonte_textos,
    heading.align = "left",
    data_row.padding = px(2)
  )

tab_comp_gV

gtsave(tab_comp_gV, filename = "C:/Users/mario.junior/Ministério da Saúde/CGIAE-UTVAC-Mário - General/Avaliação de Sistema/Dados e análise/resultados/tab_comp_gV.png")


# Tabulando proporção de completude
var_grupoV = sinasc_ac_10_23_comp|>
  select(all_of(grupoV), ano_nasc)

# Número total de registros por ano
total_por_ano_gV <- var_grupoV %>%
  group_by(ano_nasc) %>%
  summarise(total = n())

# Contagem de valores não nulos por variável e ano
contagem_gV <- var_grupoV %>%
  pivot_longer(cols = -ano_nasc,
               names_to = "variavel",
               values_to = "valor") %>%
  filter(!is.na(valor) & !(valor %in% c("99","9", "99999999", "00000000"))) %>%
  group_by(variavel, ano_nasc) %>%
  summarise(n = n(), .groups = "drop") %>%
  mutate(variavel = factor(
    variavel,
    levels = c(
      "QTDFILVIVO",
      "QTDFILMORT",
      "QTDGESTANT",
      "QTDPARTNOR",
      "QTDPARTCES",
      "SEMAGESTAC",
      "TPMETESTIM",
      "CONSULTAS",
      "MESPRENAT",
      "DTULTMENST",
      "PARTO",
      "TPAPRESENT",
      "GESTACAO",
      "GRAVIDEZ"
    )
  )) |>
  pivot_wider(names_from = ano_nasc,
              values_from = n,
              values_fill = 0)

# Porcentagem de preenchimento
porcentagem_gV <- contagem_gV %>%
  pivot_longer(cols = -variavel, names_to = "ano_nasc", values_to = "n") |>
  mutate(ano_nasc = as.double(ano_nasc))|>
  left_join(total_por_ano_gI, by = c("ano_nasc" = "ano_nasc")) %>%
  mutate(pct = 100 * n / total) %>%
  select(variavel, ano_nasc, pct)|>
  mutate(variavel = case_when(
    variavel %in% obrigatórias ~ paste0(variavel,"*"), 
    .default = variavel)
    )



# Tabela auxiliar com limites por variável
limites <- porcentagem_gV |>
  distinct(variavel) |>
  mutate(limite = ifelse(str_detect(variavel, "\\*"), 100, 90))

# Junta com os dados principais
porcentagem_gV <- porcentagem_gV |>
  left_join(limites, by = "variavel") |>
  mutate(
    cor_barra = case_when(
      pct >= limite ~ "lightgreen",
      pct < limite ~ "lightcoral"
    )
  )|>
  filter(!is.na(variavel))


# Gráfico
graf_line <- porcentagem_gV |>
  ggplot(aes(x = ano_nasc, y = pct)) +
  geom_col(aes(fill = cor_barra), colour = "black", width = 1, na.rm = TRUE) +
  geom_hline(
    data = distinct(porcentagem_gV, variavel, limite),
    aes(yintercept = limite),
    linetype = "dashed",
    color = "darkgreen"
  ) +
  ylim(0, 100) +
  facet_wrap(variavel ~ ., ncol = 4) +
  scale_x_continuous(breaks = seq(2010, 2023, by = 1)) +
  scale_fill_identity() +  # <- importante para usar as cores definidas diretamente
  theme_minimal() +
  theme(
    text = element_text(family = fonte_textos),
    strip.text = element_text(size = 28, face = "bold", color = "black", family = fonte_textos),
    axis.text = element_text(size = 20, color = "black", family = fonte_textos),
    axis.title = element_text(family = fonte_textos),
    axis.title.x = element_text(size = 28, family = fonte_textos),
    axis.title.y = element_text(size = 28, family = fonte_textos),
    axis.text.x = element_text(size = 20, angle = 90, family = fonte_textos, vjust = 0.5),
    panel.grid = element_blank(),
    axis.line = element_line(color = "black"),
    axis.ticks = element_line(color = "black"),
    legend.position = "none"
  ) +
  labs(
    y = "Completude (%)",
    x = "Ano de nascimento"
  )
graf_line

ggsave("C:/Users/mario.junior/Ministério da Saúde/CGIAE-UTVAC-Mário - General/Avaliação de Sistema/Dados e análise/resultados/wrap_graf_comp_gV.png", graf_line, width = 8, height = 8)



## Grafico combinado
graf_line = porcentagem_gV|>
  ggplot(
    aes(
      x = ano_nasc,
      y = pct,
      fill = variavel,
      colour = variavel
    )
  )+
  geom_col(
   na.rm = TRUE,
   colour = "black",
   width = 1
  )+
  geom_hline(yintercept = 90, linetype = "dashed", color = "darkgreen")+
  scale_fill_manual(values = colorRampPalette(brewer.pal(9, "GnBu"))(14))+
  ylim(0, 100)+
  facet_grid(variavel ~ .)+
  scale_x_continuous(breaks = seq(2010, 2023, by = 1))+
  theme_minimal() +
  theme(
    strip.text.y = element_text(size = 12, face = "bold", color = "black", family = fonte_textos, angle = 0),
    axis.text = element_text(color = "black", family = fonte_textos),
    axis.title = element_text(family = fonte_textos),
    axis.text.x = element_text(color = "black",angle = 90), # texto preto# texto preto
    panel.grid = element_blank(),
    axis.line = element_line(color = "black"),
    axis.ticks = element_line(color = "black"),
    legend.position = "none"
  )+
  labs(
    y = "Completude (%)",
    x = "Ano de nascimento"
  )


## diagrama de caixa
graf_box <- ggplot(porcentagem_gV, aes(x = fct_rev(variavel), y = pct, fill = variavel)) +
  geom_boxplot(outlier.colour = "black") +
  geom_hline(yintercept = 90, linetype = "dashed", color = "darkgreen") + # linha limite
  scale_fill_manual(values = colorRampPalette(brewer.pal(12, "GnBu"))(14))+
  coord_flip() +
  theme_minimal() +
  theme(
    panel.grid = element_blank(),
    legend.position = "none",
    axis.line.y = element_line(color = "black"), # linha preta no eixo Y
    axis.ticks.y = element_line(color = "black"), # traços pretos
    axis.text.y = element_blank(), # texto preto
    axis.line.x = element_line(color = "black"), # linha preta no eixo Y
    axis.ticks.x = element_line(color = "black"), # traços pretos
    axis.text.x = element_text(color = "black"), # texto preto
    axis.title.y = element_blank()
  )+
  labs(y = "Completude (%)")


# Combinar os dois gráficos
graf_comp_gV = graf_line + graf_box + plot_layout(widths = c(0.5, 1))


ggsave("C:/Users/mario.junior/Ministério da Saúde/CGIAE-UTVAC-Mário - General/Avaliação de Sistema/Dados e análise/resultados/graf_comp_gV.png", graf_comp_gV, width = 15, height = 14)

```

## Grupo 6, 7 e sistema
```{r gVI_VII_sist_tabela, cache=TRUE}

grupoVI = c("CODANOMAL")

grupoVII = c("DTCADASTRO")

sistema = c(
  "CODINST",
  "VERSAOSIST",
  #RETROALIM,
  "DTRECEBIM",
  "DTRECORIG",
  "DTRECORIGA",
  "STDNEPIDEM",
  "STDNNOVA"
)

gruposVI_VII_sist = c(
  "CODANOMAL",
  "CODINST",
  "VERSAOSIST",
  "STDNEPIDEM",
  "STDNNOVA",
  #"RETROALIM",
  "DTRECEBIM",
  "DTCADASTRO",
  "DTRECORIG_A"
)

## códigos de anomalias
codanomal_conf = tibble(sort(unique(sinasc_ac_10_23_comp$CODANOMAL)))
# view(codanomal_conf)
comp_codanomal = incomp_sist_multi_char(sinasc_ac_10_23_comp, "CODANOMAL", ignorado = c("9999"))|>
  mutate("Período avaliado" = periodo_anos(sinasc_ac_10_23_comp,"ano_nasc","CODANOMAL"))



## codigo da instalação do sinasc na maquina
codinst_conf = tibble(sort(unique(sinasc_ac_10_23_comp$CODINST)))
# view(codinst_conf)
comp_codinst = incomp_sist_multi_char(sinasc_ac_10_23_comp, "CODINST", ignorado = c("999999999999"))|>
  mutate("Período avaliado" = periodo_anos(sinasc_ac_10_23_comp,"ano_nasc","CODINST"))



## codigo da versão do sistema
versaosist_conf = tibble(sort(unique(sinasc_ac_10_23_comp$VERSAOSIST)))
# view(versaosist_conf)
comp_versaosist = incomp_sist_multi_char(sinasc_ac_10_23_comp, "VERSAOSIST", ignorado = c("9.9.99"))|>
  mutate("Período avaliado" = periodo_anos(sinasc_ac_10_23_comp,"ano_nasc","VERSAOSIST"))



## verificação de DN epidemiológica
stdnepidem_conf = tibble(unique(sinasc_ac_10_23_comp$STDNEPIDEM))
# view(stdnepidem_conf)
comp_stdnepidem = incomp_sist_multi_char(sinasc_ac_10_23_comp, "STDNEPIDEM", ignorado = c("9"))|>
  mutate("Período avaliado" = periodo_anos(sinasc_ac_10_23_comp,"ano_nasc","STDNEPIDEM"))



## verificação de DN nova
stdnnova_conf = tibble(unique(sinasc_ac_10_23_comp$STDNNOVA))
# view(stdnnova_conf)
comp_stdnnova = incomp_sist_multi_char(sinasc_ac_10_23_comp, "STDNNOVA", ignorado = c("9"))|>
  mutate("Período avaliado" = periodo_anos(sinasc_ac_10_23_comp,"ano_nasc","STDNNOVA"))



## data de cadastro no sistema
dtcadastro_conf  = tibble(sort(unique(sinasc_ac_10_23_comp$DTCADASTRO)))
# view(dtcadastro_conf)
dtcadastro_conf2 = tibble(unique(substr(sinasc_ac_10_23$DTCADASTRO,5,8)))
# view(dtcadastro_conf2)
dtcadastro_conf3 = tibble(sort(unique(substr(sinasc_ac_10_23$DTCADASTRO,1,4))))
# view(dtcadastro_conf3)

comp_dtcadastro = incomp_sist_multi_dt(sinasc_ac_10_23_comp, "DTCADASTRO", nulo = c("99999999","00000000"))|>
  mutate("Período avaliado" = periodo_anos(sinasc_ac_10_23_comp,"ano_nasc","DTCADASTRO"))



## data do recebimento do lote
dtrecebim_conf  = tibble(sort(unique(sinasc_ac_10_23_comp$DTRECEBIM)))
# view(dtrecebim_conf)
dtrecebim_conf2 = tibble(unique(substr(sinasc_ac_10_23$DTRECEBIM,5,8)))
# view(dtrecebim_conf2)
dtrecebim_conf3 = tibble(sort(unique(substr(sinasc_ac_10_23$DTRECEBIM,1,4))))
# view(dtrecebim_conf3)

comp_dtrecebim = incomp_sist_multi_dt(sinasc_ac_10_23_comp, "DTRECEBIM", nulo = c("99999999","00000000"))|>
  mutate("Período avaliado" = periodo_anos(sinasc_ac_10_23_comp,"ano_nasc","DTRECEBIM"))



## data do primeiro recebimento do lote

dtrecoriga_conf  = tibble(sort(unique(sinasc_ac_10_23_comp$dtrecorig_a),na.last = F))
# view(dtrecoriga_conf)
dtrecoriga_conf2 = tibble(sort(unique(substr(sinasc_ac_10_23$dtrecorig_a,5,8),na.last = F)))
# view(dtrecoriga_conf2)
dtrecoriga_conf3 = tibble(sort(unique(substr(sinasc_ac_10_23$dtrecorig_a,1,4),na.last = F)))
# view(dtrecoriga_conf3)

sinasc_ac_10_23_comp$dtrecorig_a

### 2014-2023
comp_dtrecoriga = incomp_sist_multi_dt(
  sinasc_ac_10_23_comp,
  "DTRECORIG_A",
  nulo = c("99999999", "00000000")
)|>
  mutate("Período avaliado" = periodo_anos(sinasc_ac_10_23_comp,"ano_nasc","DTRECORIG_A"))



## juntando análises
tab_comp_gVI_VII_sist = bind_rows(
  comp_codanomal,
  comp_codinst,
  comp_versaosist,
  comp_stdnepidem,
  comp_stdnnova,
  comp_dtcadastro,
  comp_dtrecebim,
  comp_dtrecoriga
)|>
  select(Variável:Avaliação,`Período avaliado`)|>
  gt()|>
  fmt_number(
    columns = c(`N de obs.`,Válidos,Nulos,Ignorados),
    sep_mark = ".",
    dec_mark = ",",
    decimals = 0
  )|>
  fmt_number(
    columns = c(`% nulos`,`% ignorados`),
    sep_mark = ".",
    dec_mark = ",",
    decimals = 2
  )|>
  fmt_number(
    columns = c(`% válidos`),
    sep_mark = ".",
    dec_mark = ",",
    decimals = 2
  )|>
  sub_missing(
    columns = everything(),
    missing_text = "-"
  )|>
  tab_spanner(
    label = "Válidos ",
    columns = contains("álidos")
  ) %>%
  tab_spanner(
    label = "Nulos ",
    columns = contains("ulos")
  )|>
    tab_spanner(
    label = "Ignorados ",
    columns = contains("gnorados")
  )|>
  cols_label(
    `Válidos` = "n",
    `% válidos` = "%",
    `Nulos` = "n",
    `% nulos` = "%",
    `Ignorados` = "n",
    `% ignorados` = "%"
  )|>
  cols_width(
    `N de obs.`:Avaliação ~ px(100),
    `Período avaliado` ~ px(120)
  )|>
  tab_style(
    style = cell_text(align = "center"),
    locations = cells_column_labels(2:10)
  )|>
  tab_style(
    style = cell_text(align = "center"),
    locations = cells_body(columns = c(2:10))
  )|>
  tab_style(
    style = cell_fill(color = "lightgreen"),
    locations = cells_body(
      columns = Avaliação,
      rows = Avaliação == "Adequado"
    )
  ) %>%
  tab_style(
    style = cell_fill(color = "lightcoral"),
    locations = cells_body(
      columns = Avaliação,
      rows = Avaliação == "Inadequado"
    )
  )|>
  tab_header(
    title = md("**Avaliação de completude de variáveis selecionadas da DNV no Sinasc. Brasil, 2010-2023.**"),
    subtitle = md("Blocos VI, VII e Sistema")
  ) %>%
  tab_source_note(
    source_note = md("Fonte: Sinasc / DataSUS / MS. Extraído em: 04/06/2025")
  ) %>%
  tab_options(
    table.font.names = fonte_textos,
    heading.align = "left",
    data_row.padding = px(4)
  )

tab_comp_gVI_VII_sist

gtsave(tab_comp_gVI_VII_sist, filename = "C:/Users/mario.junior/Ministério da Saúde/CGIAE-UTVAC-Mário - General/Avaliação de Sistema/Dados e análise/resultados/tab_comp_gVI_VII_sist.png")



# Tabulando proporção de completude
var_gruposVI_VII_sist = sinasc_ac_10_23_comp|>
  select(all_of(c(gruposVI_VII_sist)), ano_nasc)

# Número total de registros por ano
total_por_ano_gVI_VII_sist <- var_gruposVI_VII_sist %>%
  group_by(ano_nasc) %>%
  summarise(total = n())

# Contagem de valores não nulos por variável e ano
contagem_gVI_VII_sist <- var_gruposVI_VII_sist %>%
  pivot_longer(cols = -ano_nasc, names_to = "variavel", values_to = "valor") %>%
  filter(!is.na(valor) & !(valor %in% c("9999","9","99999999","00000000") )) %>%
  group_by(variavel, ano_nasc) %>%
  summarise(n = n(), .groups = "drop") %>%
  mutate(variavel = factor(
    variavel,
    levels = gruposVI_VII_sist
  ))|>
  pivot_wider(names_from = ano_nasc, values_from = n, values_fill = 0)

# Porcentagem de preenchimento
porcentagem_gVI_VII_sist <- contagem_gVI_VII_sist %>%
  pivot_longer(cols = -variavel, names_to = "ano_nasc", values_to = "n") |>
  mutate(ano_nasc = as.double(ano_nasc))|>
  left_join(total_por_ano_gI, by = c("ano_nasc" = "ano_nasc")) %>%
  mutate(pct = 100 * n / total) %>%
  select(variavel, ano_nasc, pct)|>
  mutate(variavel = case_when(
    variavel %in% obrigatórias ~ paste0(variavel,"*"), 
    .default = variavel)
    )



# Tabela auxiliar com limites por variável
limites <- porcentagem_gVI_VII_sist |>
  distinct(variavel) |>
  mutate(limite = ifelse(str_detect(variavel, "\\*"), 100, 90))

# Junta com os dados principais
porcentagem_gVI_VII_sist <- porcentagem_gVI_VII_sist |>
  left_join(limites, by = "variavel") |>
  mutate(
    cor_barra = case_when(
      pct >= limite ~ "lightgreen",
      pct < limite ~ "lightcoral"
    )
  )|>
  filter(!is.na(variavel))


# Gráfico
graf_line <- porcentagem_gVI_VII_sist |>
  ggplot(aes(x = ano_nasc, y = pct)) +
  geom_col(aes(fill = cor_barra), colour = "black", width = 1, na.rm = TRUE) +
  geom_hline(
    data = distinct(porcentagem_gVI_VII_sist, variavel, limite),
    aes(yintercept = limite),
    linetype = "dashed",
    color = "darkgreen"
  ) +
  ylim(0, 100) +
  facet_wrap(variavel ~ ., ncol = 4) +
  scale_x_continuous(breaks = seq(2010, 2023, by = 1)) +
  scale_fill_identity() +  # <- importante para usar as cores definidas diretamente
  theme_minimal() +
  theme(
    text = element_text(family = fonte_textos),
    strip.text = element_text(size = 28, face = "bold", color = "black", family = fonte_textos),
    axis.text = element_text(size = 20, color = "black", family = fonte_textos),
    axis.title = element_text(family = fonte_textos),
    axis.title.x = element_text(size = 28, family = fonte_textos),
    axis.title.y = element_text(size = 28, family = fonte_textos),
    axis.text.x = element_text(size = 20, angle = 90, family = fonte_textos, vjust = 0.5),
    panel.grid = element_blank(),
    axis.line = element_line(color = "black"),
    axis.ticks = element_line(color = "black"),
    legend.position = "none"
  ) +
  labs(
    y = "Completude (%)",
    x = "Ano de nascimento"
  )
graf_line

ggsave("C:/Users/mario.junior/Ministério da Saúde/CGIAE-UTVAC-Mário - General/Avaliação de Sistema/Dados e análise/resultados/wrap_graf_comp_gVI_VII_sist.png", graf_line, width = 8, height = 4)



## Grafico combinado
graf_line = porcentagem_gVI_VII_sist|>
  ggplot(
    aes(
      x = ano_nasc,
      y = pct,
      fill = variavel,
      colour = variavel
    )
  )+
  geom_col(
   na.rm = TRUE,
   colour = "black",
   width = 1
  )+
  geom_hline(yintercept = 90, linetype = "dashed", color = "darkgreen")+
  scale_fill_manual(values = colorRampPalette(brewer.pal(9, "GnBu"))(9))+
  ylim(0, 100)+
  facet_grid(variavel ~ .)+
  scale_x_continuous(breaks = seq(2010, 2023, by = 1))+
  theme_minimal() +
  theme(
    strip.text.y = element_text(size = 12, face = "bold", color = "black", family = fonte_textos, angle = 0),
    axis.text = element_text(color = "black", family = fonte_textos),
    axis.title = element_text(family = fonte_textos),
    axis.text.x = element_text(color = "black",angle = 90), # texto preto# texto preto
    panel.grid = element_blank(),
    axis.line = element_line(color = "black"),
    axis.ticks = element_line(color = "black"),
    legend.position = "none"
  )+
  labs(
    y = "Completude (%)",
    x = "Ano de nascimento"
  )


graf_box <- ggplot(porcentagem_gVI_VII_sist, aes(x = fct_rev(variavel), y = pct, fill = variavel)) +
  geom_boxplot(outlier.colour = "black") +
  geom_hline(yintercept = 90, linetype = "dashed", color = "darkgreen") + # linha limite
  scale_fill_manual(values = colorRampPalette(brewer.pal(9, "GnBu"))(9))+
  coord_flip() +
  theme_minimal() +
  theme(
    panel.grid = element_blank(),
    legend.position = "none",
    axis.line.y = element_line(color = "black"), # linha preta no eixo Y
    axis.ticks.y = element_line(color = "black"), # traços pretos
    axis.text.y = element_blank(), # texto preto
    axis.line.x = element_line(color = "black"), # linha preta no eixo Y
    axis.ticks.x = element_line(color = "black"), # traços pretos
    axis.text.x = element_text(color = "black"), # texto preto
    axis.title.y = element_blank()
  )+
  labs(y = "Completude (%)")


# Combinar os dois gráficos
graf_comp_gVI_VII_sist = graf_line + graf_box + plot_layout(widths = c(0.4, 1))



ggsave("C:/Users/mario.junior/Ministério da Saúde/CGIAE-UTVAC-Mário - General/Avaliação de Sistema/Dados e análise/resultados/graf_comp_gVI_VII_sist.png", graf_comp_gVI_VII_sist, width = 15, height = 9)

```


## tabelão
```{r tabelao_comp}
grupo_I_tbl = bind_rows(comp_sexo,comp_peso,comp_Apgar1,comp_Apgar5,comp_hora,comp_dtnasc)|>
  mutate(bloco = "Bloco I")

grupo_II_tbl = bind_rows(comp_codestab,comp_codmunnasc,comp_locnasc)|>
  mutate(bloco = "Bloco II")

grupo_III_tbl = bind_rows(comp_idademae,comp_racacormae,comp_estcivmae,comp_escmae,comp_escmae2010,comp_escmaeagr1,
                          comp_seriescmae,comp_codocupmae,comp_codmunres,comp_codpaisres,comp_codmunnatu)|>
  mutate(bloco = "Bloco III")

grupo_V_tbl = bind_rows(comp_qtdfilvivo, comp_qtdfilmort, comp_qtdgestant, comp_qtdpartnor, comp_qtdpartces, comp_semagestac,
                           comp_tpmetestim, comp_consultas, comp_mesprenat, comp_dtultmenst, comp_parto, comp_tpapresent,
                           comp_gravidez, comp_gestacao)|>
  mutate(bloco = "Bloco V")

grupo_VI_tbl = bind_rows(comp_codanomal)|>
  mutate(bloco = "Bloco VI")

grupo_VII_tbl = bind_rows(comp_dtcadastro)|>
  mutate(bloco = "Bloco VII")

grupo_sist_tbl = bind_rows(comp_codinst, comp_versaosist, comp_stdnepidem, comp_stdnnova,
                           comp_dtrecebim, comp_dtrecoriga)|>
  mutate(bloco = "Sistema")


tbl_comp_geral = bind_rows(grupo_I_tbl, grupo_II_tbl, grupo_III_tbl, grupo_V_tbl, grupo_VI_tbl, grupo_VII_tbl, grupo_sist_tbl)|>
  select(Variável:Avaliação,`Período avaliado`, bloco)|>
  gt(rowname_col = "Variável",
    groupname_col = "bloco")|>
  fmt_number(
    columns = c(`N de obs.`,Válidos,Nulos,Ignorados),
    sep_mark = ".",
    dec_mark = ",",
    decimals = 0
  )|>
  fmt_number(
    columns = c(`% nulos`,`% ignorados`),
    sep_mark = ".",
    dec_mark = ",",
    decimals = 2
  )|>
  fmt_number(
    columns = c(`% válidos`),
    sep_mark = ".",
    dec_mark = ",",
    decimals = 2
  )|>
  sub_missing(
    columns = everything(),
    missing_text = "-"
  )|>
  tab_spanner(
    label = "Válidos ",
    columns = contains("álidos")
  ) %>%
  tab_spanner(
    label = "Nulos ",
    columns = contains("ulos")
  )|>
  tab_spanner(
    label = "Ignorados ",
    columns = contains("gnorados")
  )|>
  cols_label(
    `Válidos` = "n",
    `% válidos` = "%",
    `Nulos` = "n",
    `% nulos` = "%",
    `Ignorados` = "n",
    `% ignorados` = "%"
  )|>
  cols_width(
    `N de obs.`:Avaliação ~ px(100),
    `Período avaliado` ~ px(120)
  )|>
  tab_style(
    style = cell_text(align = "center"),
    locations = cells_column_labels(2:10)
  )|>
  tab_style(
    style = cell_text(align = "center"),
    locations = cells_body(columns = c(2:10))
  )|>
  tab_style(
    style = cell_fill(color = "lightgreen"),
    locations = cells_body(
      columns = Avaliação,
      rows = Avaliação == "Adequado"
    )
  ) %>%
  tab_style(
    style = cell_fill(color = "lightcoral"),
    locations = cells_body(
      columns = Avaliação,
      rows = Avaliação == "Inadequado"
    )
  )|>
  tab_style(
    style = cell_text(weight = "bold"),
    locations = cells_row_groups()
  )|>
  tab_style(
    style = cell_borders(sides = "left", color = "white", weight = px(0)),
    locations = cells_row_groups()
  )|>
  tab_header(
    title = md("**Tabela 1. Avaliação de completude de variáveis selecionadas da DNV no Sinasc. Brasil, 2010-2023.**"),
  ) %>%
  tab_source_note(
    source_note = md("Fonte: Sinasc / DataSUS / MS. Extraído em: 04/06/2025")
  ) %>%
  tab_options(
    table.font.names = fonte_textos,
    heading.align = "left",
    data_row.padding = px(4),
    table_body.hlines.style = "none",
    stub.border.style = "none"
  )

tbl_comp_geral

gtsave(tbl_comp_geral, filename = "C:/Users/mario.junior/Ministério da Saúde/CGIAE-UTVAC-Mário - General/Avaliação de Sistema/Dados e análise/resultados/tab_comp_geral.png")

```



# Completude ICBDSR - CIDS não especificadas

## contabilzando
```{r comp_icbdsr}
comp_icbdsr = sinasc_ac_10_23_|>
  select(ano_nasc, CODANOMAL)|>
  group_by(ano_nasc)|>
  summarise(
    nervoso = sum(na.rm=T,str_detect(CODANOMAL, "Q019|Q039|Q049|Q059|Q069|Q079"))/sum(na.rm=T,str_detect(CODANOMAL,"Q0[0-7]"))*100, 
    cabeca_pescoco = sum(na.rm=T,str_detect(CODANOMAL, "Q129|Q139|Q149|Q159|Q169|Q179|Q189"))/sum(na.rm=T,str_detect(CODANOMAL,"Q1[0-8]"))*100, 
    cardio = sum(na.rm=T,str_detect(CODANOMAL, "Q209|Q219|Q229|Q239|Q249|Q259|Q269|Q279|Q289"))/sum(na.rm=T,str_detect(CODANOMAL,"Q2"))*100, 
    resp = sum(na.rm=T,str_detect(CODANOMAL, "Q309|Q319|Q339|Q349"))/sum(na.rm=T,str_detect(CODANOMAL,"Q3[0-4]"))*100, 
    fendas = sum(na.rm=T,str_detect(CODANOMAL, "Q359|Q379"))/sum(na.rm=T,str_detect(CODANOMAL,"Q3[5-7]"))*100, 
    digest = sum(na.rm=T,str_detect(CODANOMAL, "Q399|Q409|Q429|Q439|Q459"))/sum(na.rm=T,str_detect(CODANOMAL,"Q3[8-9]|Q4[0-5]"))*100, 
    genital = sum(na.rm=T,str_detect(CODANOMAL, "Q519|Q529|Q539|Q549|Q559"))/sum(na.rm=T,str_detect(CODANOMAL,"Q5[0-5]"))*100, 
    urinario = sum(na.rm=T,str_detect(CODANOMAL, "Q619|Q639|Q649"))/sum(na.rm=T,str_detect(CODANOMAL,"Q6[0-4]"))*100,
    osteom = sum(na.rm=T,str_detect(CODANOMAL, "Q659|Q669|Q699|Q709|Q719|Q729|Q749|Q759|Q769|Q779|Q789|Q799"))/sum(na.rm=T,str_detect(CODANOMAL,"Q6[5-9]|Q7"))*100,
    cromos = sum(na.rm=T,str_detect(CODANOMAL, "Q909|Q929|Q939|Q959|Q969|Q979|Q989|Q999"))/sum(na.rm=T,str_detect(CODANOMAL,"Q9"))*100,
    outros = sum(na.rm=T,str_detect(CODANOMAL, "Q809|Q819|Q829|Q839|Q849|Q859|Q899"))/sum(na.rm=T,str_detect(CODANOMAL,"Q8"))*100,
    Média = mean(nervoso,cabeca_pescoco,cardio,resp,fendas,digest,genital,urinario,osteom,cromos,outros)
  )


# Agora adiciona a linha com as médias de cada coluna
linha_media <- comp_icbdsr |>
  summarise(across(ano_nasc:Média, mean, na.rm = TRUE)) |>
  mutate(ano_nasc = "Média")

# Junta tudo
comp_icbdsr <- bind_rows(comp_icbdsr|>
                           mutate(ano_nasc = as.character(ano_nasc)), linha_media)|>
  mutate(Avaliação = ifelse(Média<=20,"Adequado", "Inadequado"))

```

## tabela
```{r tbl_comp_icbdsr}
library(purrr)


tab_comp_cids = comp_icbdsr|>
  select(ano_nasc:Avaliação)|>
  gt()|>
  fmt_number(
    columns = c(nervoso:Média),
    sep_mark = ".",
    dec_mark = ",",
    decimals = 1
  )|>
  tab_spanner(
    label = "Agrupamento ",
    columns = c(nervoso:outros)
  )|>
  cols_label(
    ano_nasc = "Ano",
    `nervoso` = "Nervoso",
    `cabeca_pescoco` = "Olhos, ouvidos, face e pescoço",
    `cardio` = "Circul.",
    `resp` = "Respir.",
    `fendas` = "Fendas orais",
    `digest` = "Digest.",
    `genital` = "Genital",
    `urinario` = "Urinário",
    `osteom` = "Osteomusc.",
    `cromos` = "Sínd. cromos.",
    `outros` = "Outras AC"
  )|>
  cols_width(
    ano_nasc:Média ~ px(400)
  )|>
  tab_style(
    style = cell_text(align = "center"),
    locations = cells_column_labels(2:14)
  )|>
  tab_style(
    style = cell_text(align = "center"),
    locations = cells_body(columns = c(2:14))
  )|>
  tab_style(
    style = cell_fill(color = "lightgreen"),
    locations = cells_body(
      columns = Avaliação,
      rows = Avaliação == "Adequado")
  ) |>
  tab_style(
    style = cell_fill(color = "lightcoral"),
    locations = cells_body(
      columns = Avaliação,
      rows = Avaliação == "Inadequado")
  )|>
  tab_header(
    title = md("**Tabela 3. Avaliação de completude diagnóstico de AC no Sinasc pelos códigos não especificados. Brasil, 2010-2023.**"),
  ) %>%
  tab_source_note(
    source_note = md("Fonte: Sinasc / DataSUS / MS. Extraído em: 04/06/2025")
  ) %>%
  tab_options(
    table.font.names = fonte_textos,
    heading.align = "left",
    data_row.padding = px(4)
  )

colunas_num <- c("nervoso", "cabeca_pescoco", "cardio", "resp", "fendas", "digest", "genital", "urinario", "osteom", "cromos", "outros", "Média")


for (col in colunas_num) {
  tab_comp_cids <- tab_comp_cids |>
    tab_style(
      style = cell_fill(color = "lightgreen"),
      locations = cells_body(
        columns = col,
        rows = !!rlang::sym(col) <= 20
      )
    )
}


tab_comp_cids

gtsave(tab_comp_cids, filename = "C:/Users/mario.junior/Ministério da Saúde/CGIAE-UTVAC-Mário - General/Avaliação de Sistema/Dados e análise/dqi icbdsr/resultados/tab_comp_cids.png")
```



# Avaliando inconsistencias {#inconsistencias}

## sinalizando inconsistencias no banco
```{r inconsist, cache=TRUE}

glimpse(sinasc_ac_10_23)

sinasc_incons = sinasc_ac_10_23|>
  select( SEXO,CODMUNNASC, CODMUNRES, CODMUNNATU, MESPRENAT, IDADEMAE, 
         CODESTAB, LOCNASC, PARTO, CODANOMAL, ano_nasc)|>
  mutate(coduf = as.double(substr(CODMUNNASC,1,2)),
    inc_codmunnasc = case_when(
      CODMUNNASC %in% cadmun$cod_muni ~ "ok",
      is.na(CODMUNNASC) ~ "ignorado",
      .default = "inc"),
    inc_codmunres = case_when(
      CODMUNRES %in% cadmun$cod_muni ~ "ok",
      is.na(CODMUNRES) ~ "ignorado",
      .default = "inc"),
    inc_codmunnatu = case_when(
      CODMUNNATU %in% cadmun$cod_muni ~ "ok",
      is.na(CODMUNNATU) ~ "ignorado",
      .default = "inc"),
    inc_mesprenat = case_when(
      MESPRENAT < 10 ~ "ok",
      is.na(MESPRENAT) ~ "ignorado",
      .default = "inc"),
    inc_idademae = case_when(
      IDADEMAE >= 10 ~ "ok",
      is.na(IDADEMAE) ~ "ignorado",
      .default = "inc"),
    inc_codestab_cnes = case_when(
      !(LOCNASC %in% c(1,2)) ~ "não contar",
      CODESTAB %in% cadcnes$CNES ~ "ok",
      is.na(CODESTAB) ~ "ignorado",
      .default = "inc"),
    inc_loc_estab_cod = case_when(
      !(LOCNASC %in% c(1,2) | is.na(LOCNASC)) ~ "não contar",
      !is.na(CODESTAB) & inc_codestab_cnes == "ok" ~ "ok",
      .default = "inc"),
    inc_loc_estab_fora = case_when(
      !(LOCNASC %in% c(3,4,5,9) | is.na(LOCNASC)) ~ "não contar",
      is.na(CODESTAB) ~ "ok",
      .default = "inc"),
    inc_loc_parto_ces = case_when(
      LOCNASC %in% c(1,2) ~ "não contar",
      PARTO == 2 ~ "inc",
      .default = "ok"),
    inc_loc_parto_hosp = case_when(
      !(LOCNASC %in% c(1,2) | is.na(LOCNASC)) ~ "não contar",
      PARTO == 9 | is.na(PARTO) ~ "inc",
      .default = "ok"),
    inc_codanomal = ifelse(CODANOMAL == "" | is.na(CODANOMAL), "inc", "ok"),
    inc_sexo_codanomal = case_when(
      !( SEXO %in% c('0','I')) & str_detect(CODANOMAL,'Q560|Q563|Q564') ~ "inc_indef-errado",
      (SEXO %in% c('2','F')) & str_detect(CODANOMAL,'Q54|Q55|Q561') ~ "inc_fem-errado",
      (SEXO %in% c('1','M')) & str_detect(CODANOMAL,'Q51|Q52|Q562') ~ "inc_masc-errado",
      str_detect(CODANOMAL,'Q5') ~ "ok",
      .default = "ignorado")
  )


```

## Inconsistencias calculadas e avaliadas por ano e uf
```{r incons_uf, cache=TRUE}

incons_codmunnasc = sinasc_incons|>
  select(coduf,ano_nasc,inc_codmunnasc)|>
  group_by(coduf,ano_nasc)|>
  summarise(
    ok = sum(inc_codmunnasc == "ok"),
    inc = sum(inc_codmunnasc == "inc"),
    ign = sum(inc_codmunnasc == "ignorado"),
    total = ok + inc + ign,
    p_inc = ifelse(total == 0, 0, round(inc/total*100,1)),
    .groups = "drop"
  )|>
  mutate(
    Avaliação = case_when(
      total == 0 ~ "Não avaliável",
      p_inc <= 5 ~ "Adequado", 
      .default = "Inadequado"
    ),
    resumo = paste0(
      inc,
      " (",
      ifelse(total == 0,
             "-",
             formatC(p_inc, format = "f", digits = 1)),
      ")"
    ),
    inconsistencia = "codmunnasc"
  )

incons_codmunres = sinasc_incons|>
  select(coduf,ano_nasc,inc_codmunres)|>
  group_by(coduf,ano_nasc)|>
  summarise(
    ok = sum(inc_codmunres == "ok"),
    inc = sum(inc_codmunres == "inc"),
    ign = sum(inc_codmunres == "ignorado"),
    total = ok + inc + ign,
    p_inc = ifelse(total == 0, 0, round(inc/total*100,1)),
    .groups = "drop"
  )|>
  mutate(
    Avaliação = case_when(
      total == 0 ~ "Não avaliável",
      p_inc <= 5 ~ "Adequado", 
      .default = "Inadequado"
    ),
    resumo = paste0(
      inc,
      " (",
      ifelse(total == 0,
             "-",
             formatC(p_inc, format = "f", digits = 1)),
      ")"
    ),
    inconsistencia = "codmunres"
  )

incons_codmunnatu = sinasc_incons|>
  select(coduf,ano_nasc,inc_codmunnatu)|>
  group_by(coduf,ano_nasc)|>
  summarise(
    ok = sum(inc_codmunnatu == "ok"),
    inc = sum(inc_codmunnatu == "inc"),
    ign = sum(inc_codmunnatu == "ignorado"),
    total = ok + inc + ign,
    p_inc = ifelse(total == 0, 0, round(inc/total*100,1)),
    .groups = "drop"
  )|>
  mutate(
    Avaliação = case_when(
      total == 0 ~ "Não avaliável",
      p_inc <= 5 ~ "Adequado", 
      .default = "Inadequado"
    ),
    resumo = paste0(
      inc,
      " (",
      ifelse(total == 0,
             "-",
             formatC(p_inc, format = "f", digits = 1)),
      ")"
    ),
    inconsistencia = "codmunnatu"
  )

incons_mesprenat = sinasc_incons|>
  select(coduf,ano_nasc,inc_mesprenat)|>
  group_by(coduf,ano_nasc)|>
  summarise(
    ok = sum(inc_mesprenat == "ok"),
    inc = sum(inc_mesprenat == "inc"),
    ign = sum(inc_mesprenat == "ignorado"),
    total = ok + inc + ign,
    p_inc = ifelse(total == 0, 0, round(inc/total*100,1)),
    .groups = "drop"
  )|>
  mutate(
    Avaliação = case_when(
      total == 0 ~ "Não avaliável",
      p_inc <= 5 ~ "Adequado", 
      .default = "Inadequado"
    ),
    resumo = paste0(
      inc,
      " (",
      ifelse(total == 0,
             "-",
             formatC(p_inc, format = "f", digits = 1)),
      ")"
    ),
    inconsistencia = "mesprenat"
  )

incons_idademae = sinasc_incons|>
  select(coduf,ano_nasc,inc_idademae)|>
  group_by(coduf,ano_nasc)|>
  summarise(
    ok = sum(inc_idademae == "ok"),
    inc = sum(inc_idademae == "inc"),
    ign = sum(inc_idademae == "ignorado"),
    total = ok + inc + ign,
    p_inc = ifelse(total == 0, 0, round(inc/total*100,1)),
    .groups = "drop"
  )|>
  mutate(
    Avaliação = case_when(
      total == 0 ~ "Não avaliável",
      p_inc <= 5 ~ "Adequado", 
      .default = "Inadequado"
    ),
    resumo = paste0(
      inc,
      " (",
      ifelse(total == 0,
             "-",
             formatC(p_inc, format = "f", digits = 1)),
      ")"
    ),
    inconsistencia = "idademae"
  )

incons_codestab_cnes = sinasc_incons|>
  select(coduf,ano_nasc,inc_codestab_cnes)|>
  group_by(coduf,ano_nasc)|>
  summarise(
    ok = sum(inc_codestab_cnes == "ok"),
    inc = sum(inc_codestab_cnes == "inc"),
    ign = sum(inc_codestab_cnes == "ignorado"),
    total = ok + inc + ign,
    p_inc = ifelse(total == 0, 0, round(inc/total*100,1)),
    .groups = "drop"
  )|>
  mutate(
    Avaliação = case_when(
      total == 0 ~ "Não avaliável",
      p_inc <= 5 ~ "Adequado", 
      .default = "Inadequado"
    ),
    resumo = paste0(
      inc,
      " (",
      ifelse(total == 0,
             "-",
             formatC(p_inc, format = "f", digits = 1)),
      ")"
    ),
    inconsistencia = "codestab_cnes"
  )


incons_loc_estab_cod = sinasc_incons|>
  select(coduf,ano_nasc,inc_loc_estab_cod)|>
  group_by(coduf,ano_nasc)|>
  summarise(
    ok = sum(inc_loc_estab_cod == "ok"),
    inc = sum(inc_loc_estab_cod == "inc"),
    ign = sum(inc_loc_estab_cod == "ignorado"),
    total = ok + inc + ign,
    p_inc = ifelse(total == 0, 0, round(inc/total*100,1)),
    .groups = "drop"
  )|>
  mutate(
    Avaliação = case_when(
      total == 0 ~ "Não avaliável",
      p_inc <= 5 ~ "Adequado", 
      .default = "Inadequado"
    ),
    resumo = paste0(
      inc,
      " (",
      ifelse(total == 0,
             "-",
             formatC(p_inc, format = "f", digits = 1)),
      ")"
    ),
    inconsistencia = "loc_estab_cod"
  )


incons_loc_estab_fora = sinasc_incons|>
  select(coduf,ano_nasc,inc_loc_estab_fora)|>
  group_by(coduf,ano_nasc)|>
  summarise(
    ok = sum(inc_loc_estab_fora == "ok"),
    inc = sum(inc_loc_estab_fora == "inc"),
    ign = sum(inc_loc_estab_fora == "ignorado"),
    total = ok + inc + ign,
    p_inc = ifelse(total == 0, 0, round(inc/total*100,1)),
    .groups = "drop"
  )|>
  mutate(
    Avaliação = case_when(
      total == 0 ~ "Não avaliável",
      p_inc <= 5 ~ "Adequado", 
      .default = "Inadequado"
    ),
    resumo = paste0(
      inc,
      " (",
      ifelse(total == 0,
             "-",
             formatC(p_inc, format = "f", digits = 1)),
      ")"
    ),
    inconsistencia = "loc_estab_fora"
  )

incons_loc_parto_ces = sinasc_incons|>
  select(coduf,ano_nasc,inc_loc_parto_ces)|>
  group_by(coduf,ano_nasc)|>
  summarise(
    ok = sum(inc_loc_parto_ces == "ok"),
    inc = sum(inc_loc_parto_ces == "inc"),
    ign = sum(inc_loc_parto_ces == "ignorado"),
    total = ok + inc + ign,
    p_inc = ifelse(total == 0, 0, round(inc/total*100,1)),
    .groups = "drop"
  )|>
  mutate(
    Avaliação = case_when(
      total == 0 ~ "Não avaliável",
      p_inc <= 5 ~ "Adequado", 
      .default = "Inadequado"
    ),
    resumo = paste0(
      inc,
      " (",
      ifelse(total == 0,
             "-",
             formatC(p_inc, format = "f", digits = 1)),
      ")"
    ),
    inconsistencia = "loc_parto_ces"
  )

incons_loc_parto_hosp = sinasc_incons|>
  select(coduf,ano_nasc,inc_loc_parto_hosp)|>
  group_by(coduf,ano_nasc)|>
  summarise(
    ok = sum(inc_loc_parto_hosp == "ok"),
    inc = sum(inc_loc_parto_hosp == "inc"),
    ign = sum(inc_loc_parto_hosp == "ignorado"),
    total = ok + inc + ign,
    p_inc = ifelse(total == 0, 0, round(inc/total*100,1)),
    .groups = "drop"
  )|>
  mutate(
    Avaliação = case_when(
      total == 0 ~ "Não avaliável",
      p_inc <= 5 ~ "Adequado", 
      .default = "Inadequado"
    ),
    resumo = paste0(
      inc,
      " (",
      ifelse(total == 0,
             "-",
             formatC(p_inc, format = "f", digits = 1)),
      ")"
    ),
    inconsistencia = "loc_parto_hosp"
  )


incons_codanomal = sinasc_incons|>
  select(coduf,ano_nasc,inc_codanomal)|>
  group_by(coduf,ano_nasc)|>
  summarise(
    ok = sum(inc_codanomal == "ok"),
    inc = sum(inc_codanomal == "inc"),
    ign = sum(inc_codanomal == "ignorado"),
    total = ok + inc + ign,
    p_inc = ifelse(total == 0, 0, round(inc/total*100,1)),
    .groups = "drop"
  )|>
  mutate(
    Avaliação = case_when(
      total == 0 ~ "Não avaliável",
      p_inc <= 5 ~ "Adequado", 
      .default = "Inadequado"
    ),
    resumo = paste0(
      inc,
      " (",
      ifelse(total == 0,
             "-",
             formatC(p_inc, format = "f", digits = 1)),
      ")"
    ),
    inconsistencia = "codanomal"
  )


incons_sexo_codanomal = sinasc_incons|>
  select(coduf,ano_nasc,inc_sexo_codanomal)|>
  group_by(coduf,ano_nasc)|>
  summarise(
    ok = sum(inc_sexo_codanomal == "ok"),
    inc = sum(str_detect(inc_sexo_codanomal, "inc")),
    ign = sum(inc_sexo_codanomal == "ignorado"),
    total = ok + inc,
    p_inc = ifelse(total == 0, 0, round(inc/total*100,1)),
    .groups = "drop"
  )|>
  mutate(
    Avaliação = case_when(
      total == 0 ~ "Não avaliável",
      p_inc <= 5 ~ "Adequado", 
      .default = "Inadequado"
    ),
    resumo = paste0(
      inc,
      " (",
      ifelse(total == 0,
             "-",
             formatC(p_inc, format = "f", digits = 1)),
      ")"
    ),
    inconsistencia = "sexo_codanomal"
  )



inconsists = bind_rows(incons_codmunnasc,incons_codmunres,incons_codmunnatu,incons_mesprenat,incons_idademae,
                       incons_codestab_cnes,incons_loc_estab_cod,incons_loc_estab_fora,incons_loc_parto_ces,
                       incons_loc_parto_hosp,incons_codanomal,incons_sexo_codanomal)


incons_uf_map = inconsists|>
  group_by(ano_nasc,coduf)|>
  summarize(
    n = sum(total),
    ok = sum(ok),
    inc = sum(inc),
    ign = sum(ign),
    .groups = "drop"
  )|>
  mutate(
    p_ok = round(ok/n*100,1),
    p_inc = round(inc/n*100,1),
    p_ign = round(ign/n*100,1)
  )|>
  select(coduf,ano_nasc, p_inc)|>
  pivot_wider(
    names_from = ano_nasc,
    values_from = p_inc,
    names_glue = "{.value}_{ano_nasc}"
  )|>
  mutate(coduf = as.double(coduf))|>
  left_join(mapa_uf, by = c("coduf" = "code_state"))

```


## Agrupando por ano (inconsistências gerais do sistema)

### tabela
```{r inconsist_ano}
ano_inconsists = inconsists|>
  select(-coduf,-Avaliação,-resumo)|>
  group_by(ano_nasc)|>
  summarise(
    ok = sum(ok),
    inc = sum(inc),
    total = sum(inc)+sum(ok),
    p_inc = ifelse(total == 0, 0, round(inc/total*100,1)),
    .groups = "drop"
  )|>
  mutate(
    Avaliação = case_when(
      total == 0 ~ "Não avaliável",
      p_inc <= 5 ~ "Adequado", 
      .default = "Inadequado"
    ),
    resumo = paste0(
      inc,
      " (",
      ifelse(total == 0,
             "-",
             formatC(p_inc, format = "f", digits = 1)),
      ")"
    )
  )

tbl_inconsist_ano = ano_inconsists|>
  select(ano_nasc, total, ok, inc, Avaliação)|>
  mutate(
    ok = paste0(
      formatC(
        ok,
        format = "f",
        big.mark = ".",
        decimal.mark = ",",
        digits = 0
      ),
      " (",
      formatC(round(ok / total * 100, 1),
        format = "f",
        big.mark = ".",
        decimal.mark = ",",
        digits = 1
      ),
      ")"
    ),
    inc = paste0(
      formatC(
        inc,
        format = "f",
        big.mark = ".",
        decimal.mark = ",",
        digits = 0
      ),
      " (",
      formatC(round(inc / total * 100, 1),
        format = "f",
        big.mark = ".",
        decimal.mark = ",",
        digits = 1
      ),
      ")"
    ),
    total = formatC(total,
        format = "f",
        big.mark = ".",
        decimal.mark = ",",
        digits = 0
      )
  ) |> 
  gt()|>
  sub_missing(
    columns = everything(),
    missing_text = "-"
  )|>
  cols_label(
    `ano_nasc` = "Ano",
    `total` = "Total",
    `ok` = md("Consistentes (%)\\*\\*"),
    `inc` = md("Inconsistentes (%)\\*\\*")
  )|>
  cols_width(
    ano_nasc:Avaliação ~ px(120),
  )|>
  tab_style(
    style = cell_text(align = "center"),
    locations = cells_column_labels(1:5)
  )|>
  tab_style(
    style = cell_text(align = "center"),
    locations = cells_body(columns = c(1:5))
  )|>
  tab_style(
    style = cell_fill(color = "lightgreen"),
    locations = cells_body(
      columns = Avaliação,
      rows = Avaliação == "Adequado"
    )
  ) %>%
  tab_style(
    style = cell_fill(color = "lightcoral"),
    locations = cells_body(
      columns = Avaliação,
      rows = Avaliação == "Inadequado"
    )
  )|>
  tab_header(
    title = md("__Tabela 4. Avaliação de inconsistência de variáveis selecionadas* do Sinasc para AC. Brasil, 2010 a 2023__")
  ) %>%
  tab_source_note(
    source_note = md("Fonte: Sinasc / DataSUS / MS. Extraído em: 04/06/2025 <br>
                     *Variáveis avaliadas: CODMUNNASC, CODMUNRES, CODMUNNATU, MESPRENAT, IDADEMAE, CODESTAB, LOCNASC, PARTO <br>
                     \\*\\*Consistências avaliadas conforme critérios estabelecidos no Quadro 8.")
  ) %>%
  tab_options(
    table.font.names = fonte_textos,
    heading.align = "left",
    column_labels.font.weight = "bold",       # Cabeçalhos em negrito
    column_labels.border.top.style = "solid", # Linha superior dos cabeçalhos
    column_labels.border.bottom.style = "solid", # Linha inferior dos cabeçalhos
    table.border.top.style = "none",          # Sem borda superior da tabela
    table.border.bottom.style = "none",       # Sem borda inferior da tabela
    row_group.border.top.style = "none",      # Sem borda superior do grupo
    row_group.border.bottom.style = "none",   # Sem borda inferior do grupo
    data_row.padding = px(4),                 # Espaçamento entre linhas
    table_body.hlines.style = "solid",        # Linhas horizontais internas
    table_body.border.bottom.style = "solid",  # Sem borda inferior do corpo
    table_body.border.top.style = "none"      # Sem borda superior do corpo
  )

tbl_inconsist_ano

gtsave(tbl_inconsist_ano, filename = "C:/Users/mario.junior/Ministério da Saúde/CGIAE-UTVAC-Mário - General/Avaliação de Sistema/Dados e análise/resultados/tbl_inconsist_ano.png")


```

### mapa
```{r mapas_inconsist_ano}
# Loop de 2010 a 2023
for (ano in 2010:2023) {
  
  # Nome da variável com os dados do ano (ex: oport_lote_b_2010)
  var_nome <- paste0("p_inc_", ano)
  
  # Verifica se a variável existe na base
  if (!var_nome %in% names(incons_uf_map)) next
  
  # Cria o gráfico e armazena na lista
  mapa <- incons_uf_map |>
    mutate(faixa = cut(
      .data[[var_nome]],
      breaks = c(0, 5, 100),
      labels = c("Adequado: 0 -| 5%", "Inadequado: 5 -| 100%" )
    )) |>
    mutate(faixa = case_when(
      is.na(faixa) ~ "Sem dados",
      .default = as.character(faixa)
    )) |>
    mutate(faixa = factor(faixa, levels = c(
      "Adequado: 0 -| 5%", 
      "Inadequado: 5 -| 100%",
      "Sem dados"
    )))|>
    ggplot(aes(fill = faixa, geometry = geometry)) +
    geom_sf() +
    scale_fill_manual(
      values = c(
        "Adequado: 0 -| 5%" = "lightgreen", 
        "Inadequado: 5 -| 100%" = "lightcoral",
        "Sem dados" = "gray50"
      ),
      name = "Inconsistência geral\ndos dados (%)",
      labels = label_wrap_gen(width = 15),
      drop = F
    )+
    guides(fill = guide_legend(nrow = 5, byrow = TRUE)) +
    theme_minimal() +
    theme(
      panel.grid = element_blank(),
      axis.text = element_blank(),
      title = element_text(face = "bold", size = 14),
      plot.title = element_text(hjust = 0.5),
      legend.position = "none"
    ) +
    labs(title = as.character(ano))
  
  assign(paste0("mapas_inconsist_",ano), mapa)
}


mapas_inconsist = mapas_inconsist_2010 + mapas_inconsist_2011 + mapas_inconsist_2012 +
   mapas_inconsist_2013 + mapas_inconsist_2014 + mapas_inconsist_2015 +
   mapas_inconsist_2016 + mapas_inconsist_2017 + mapas_inconsist_2018 +
   mapas_inconsist_2019 + mapas_inconsist_2020 + mapas_inconsist_2021 +
   mapas_inconsist_2022 + mapas_inconsist_2023 + plot_layout(widths = 1, ncol = 4, guides = "collect")&
  theme(legend.position = 'right')

ggsave(mapas_inconsist, file = "C:/Users/mario.junior/Ministério da Saúde/CGIAE-UTVAC-Mário - General/Avaliação de Sistema/Dados e análise/mapas/inconsist_10_23_map.png", width = 20, height = 21, dpi = 600)
```

### tile
```{r inconsist_ano_tile}

inconsist_tile = incons_uf_map|>
  select(coduf, starts_with("p_inc"))|>
  mutate(across(
    .cols = starts_with("p_inc"),
    .fns = ~ifelse(. <=5, "Adequado", "Inadequado"),
    .names = "status_{.col}"
  ))|>
  select(coduf, starts_with("status"))|>
  pivot_longer(
    cols = starts_with("status"),
    names_to = "Ano",
    values_to = "Avaliação"
  )|>
  mutate(
    Ano = gsub("status_p_inc_", "", Ano),
    Ano = factor(Ano, levels = sort(unique(Ano))),
    coduf = factor(coduf, levels = sort(unique(coduf)))
  )|>
  mutate(
    coduf = factor(uf_siglas[as.character(coduf)], levels = sort(unique(uf_siglas[as.character(coduf)])))
  )


contagem_adequado_inconsist = inconsist_tile |>
  filter(Avaliação == "Adequado") |>
  count(coduf)


inconsist_tile = inconsist_tile |>
  left_join(contagem_adequado_inconsist, by = "coduf") |>
  mutate(
    coduf = fct_reorder(coduf, n, .desc = F)
  )



plot_tile_p_inc = inconsist_tile|>
  ggplot(
     aes(
      x = Ano,
      y = coduf,
      fill = Avaliação
    ) 
  )+
  geom_tile( color = "white")+
  scale_fill_manual(
    values = c("Adequado" = "#1F497D", "Inadequado" = "gray90"))+ 
  labs(
    x = "Ano",
    y = "UF",
    fill = "Avaliação"
  )+ 
  scale_y_discrete(limits = rev)+
  geom_label(
    data = contagem_adequado_inconsist,
    aes(x = length(unique(inconsist_tile$Ano))+0.5, y = coduf, label = n),
    inherit.aes = F,
    hjust = 2,
    size = 4
  )+
  theme_minimal(base_size = 13) +
  theme(
    panel.grid = element_blank(), # Remove as grades do painel
    axis.text.x = element_text(angle = 45, hjust = 1, size = 12), # Rotação dos rótulos do eixo X
    axis.text.y = element_text(size = 12), # Tamanho do texto do eixo Y
    plot.title = element_text(size = 16, face = "bold", hjust = 0.5), # Título centralizado e em negrito
    legend.position = "right", # Posição da legenda
    legend.text = element_text(size = 11),
    legend.title = element_text(size = 12)
  )



plot_tile_p_inc

ggsave(paste0(pasta_resultados,"/plot_tile_inconsist_2010_2023.png"), plot_tile_p_inc, width = 9, height = 5, dpi = 150)

```


## Agrupando por ano e inconsistencia

### Grafico
```{r inconsist_ano_tipo}
variaveis = c(
  "codestab_cnes",
  "codmunnasc",
  "codmunnatu",
  "codmunres",
  "idademae",
  "loc_estab_cod",
  "loc_estab_fora",
  "loc_parto_ces",
  "loc_parto_hosp",
  "mesprenat",
  "codanomal",
  "sexo_codanomal"
)

ano_inconsists_var = inconsists|>
  select(-coduf,-Avaliação,-resumo)|>
  group_by(ano_nasc, inconsistencia)|>
  summarise(
    ok = sum(ok),
    inc = sum(inc),
    ign = sum(ign),
    total = sum(total),
    p_inc = ifelse(total == 0, 0, round(inc/total*100,1)),
    .groups = "drop"
  )|>
  mutate(
    Avaliação = case_when(
      total == 0 ~ "Não avaliável",
      p_inc <= 5 ~ "Adequado", 
      .default = "Inadequado"
    ),
    resumo = paste0(
      inc,
      " (",
      ifelse(total == 0,
             "-",
             formatC(p_inc, format = "f", digits = 1)),
      ")"
    )
  )|>
  mutate(inconsistencia_nm = case_when(
    inconsistencia == "codestab_cnes" ~ "Cód. Cnes inconsist",
    inconsistencia == "codmunnasc" ~ "IBGE Nasc. incorreto",
    inconsistencia == "codmunnatu" ~ "IBGE Nat. incorreto",
    inconsistencia == "codmunres" ~ "IBGE Res. correto",
    inconsistencia == "idademae" ~ "Idade mãe >= 10",
    inconsistencia == "loc_estab_cod" ~ "Hosp. s/ Cnes" ,
    inconsistencia == "loc_estab_fora" ~ "Não hosp. c/ Cnes",
    inconsistencia == "loc_parto_ces" ~ "Cesárias não hosp.",
    inconsistencia == "loc_parto_hosp" ~ "Tipo de parto ign.",
    inconsistencia == "mesprenat" ~ "Mês início Prenat. >= 10",
    inconsistencia == "codanomal" ~ "Ausência de Cód. AC",
    inconsistencia == "sexo_codanomal" ~ "Sexo <> Cód. AC"
  ))

plot_inconsists_var = ano_inconsists_var|>
  ggplot(
    aes(
      x = ano_nasc,
      y = p_inc
    )
  )+
  geom_col(
   aes(fill = Avaliação),
   na.rm = TRUE,
   colour = "black",
   width = 1
  )+
  facet_wrap(vars(inconsistencia_nm), ncol = 4)+
  geom_hline(aes(yintercept = 5, color = "Referência"), linetype = "dashed", linewidth = 1)+
  geom_smooth(aes(color = "Tendência linear"), method = "lm", se = F)+
  stat_poly_eq(
    formula = y ~ x,
    aes(label = paste0("italic(p) == ",round(..p.value..,digits = 3))),
    parse = TRUE,
    label.x = "left",
    label.y = "top",
    size = 9,
    color = "black"
  )+  
  scale_color_manual(
    name = "Elementos do gráfico",
    values = c("Referência" = "darkgreen", "Tendência linear" = "darkblue")
  )+
  ylim(0, 10)+
  scale_fill_manual(name = "Avaliação", values = c("lightgreen","lightcoral"),c("Adequado", "Inadequado"))+
  scale_x_continuous(breaks = seq(2010, 2023, by = 1))+
  theme_minimal() +
  theme(
    text = element_text(family = fonte_textos),
    strip.text = element_text(size = 36, face = "bold", color = "black", family = fonte_textos),
    axis.text = element_text(size = 20, color = "black", family = fonte_textos),
    axis.title = element_text(family = fonte_textos),
    axis.title.x = element_text(size = 32, family = fonte_textos),
    axis.title.y = element_text(size = 32, family = fonte_textos),
    axis.text.x = element_text(size = 20, angle = 90, family = fonte_textos, vjust = 0.5),
    panel.grid = element_blank(),
    axis.line = element_line(color = "black"),
    axis.ticks = element_line(color = "black"),
    legend.position = "none"
  )+
  labs(
    y = "Registros inconsistentes / Total (%)",
    x = "Ano de nascimento"
  )

plot_inconsists_var

ggsave(paste0(pasta_resultados,"/bar_incons_variaveis_2010_2023.png"), plot_inconsists_var, width = 8, height = 6)

```

## inconsistencia sexo cod (entrando pra ICBDSR)
```{r}
inconsist_sexo = ano_inconsists_var|>
  filter(inconsistencia == "sexo_codanomal")
```



# Análise geral para qualidade

## Completude geral
```{r completude_final, include=FALSE, cache=TRUE}
comp_porcent_final = bind_rows(porcentagem_gI,porcentagem_gII,
                               porcentagem_gIII_IV, porcentagem_gV,
                               porcentagem_gVI_VII_sist)

completude_final = mean(comp_porcent_final$pct)

completude_final

```


## Consistência geral
```{r consist_geral}
incons_geral_ano = inconsists|>
  group_by(ano_nasc)|>
  summarize(
    n = sum(total),
    ok = sum(ok),
    inc = sum(inc),
    ign = sum(ign),
    .groups = "drop"
  )|>
  mutate(
    p_ok = round(ok/(inc+ok)*100,1),
    p_inc = round(inc/(inc+ok)*100,1),
    p_ign = round(ign/n*100,1)
  )


incons_geral = mean(incons_geral_ano$p_ok)

incons_geral
```




# Avaliando oportunidade {#oportunidade}

## tratando as variáveis
```{r oport_trat, include=FALSE, cache=TRUE}
sinasc_oport = sinasc_ac_10_23|>
  select(starts_with("DT"), ano_nasc, CODMUNNASC)|>
  mutate(DTRECORIG_A = case_when(
    is.na(DTRECORIG) ~ DTRECEBIM,
    .default = DTRECORIG))|>
  mutate(
    across(
      .cols = starts_with("DT"),
      .fns = ~dmy(.)
    )
  )|>
  mutate(
    oport_insert = as.double(DTCADASTRO - DTNASC),
    oport_lote_a = as.double(DTRECORIG_A - DTNASC),
    oport_lote_b = as.double(DTRECORIG_A - (ceiling_date(DTNASC,"month") - days(1)))
  )|>
  mutate(class_op_insert_a = case_when(
    oport_insert < 0 | oport_insert >= 365   ~ "inconsistente",
    oport_insert >= 0 & oport_insert <= 7 ~ "adequado",
    oport_insert > 7 & oport_insert < 365 ~ "inadequado",
    .default = "erro"
  ))|>
  mutate(class_op_lote_a = case_when(
    oport_lote_a < 0 | oport_lote_a >= 365   ~ "inconsistente",
    oport_lote_a >= 0 & oport_lote_a <= 21 ~ "adequado",
    oport_lote_a > 21 & oport_lote_a < 365 ~ "inadequado",
    .default = "erro"
  ))|>
  mutate(class_op_lote_b = case_when(
    oport_lote_b < 0 | oport_lote_b >= 365   ~ "inconsistente",
    oport_lote_b >= 0 & oport_lote_b <= 60 ~ "adequado",
    oport_lote_b > 60 & oport_lote_b < 365 ~ "inadequado",
    .default = "erro"
  ))|>
  mutate(
    coduf = substr(CODMUNNASC,1,2)
  )

# view(sinasc_oport)

summary(sinasc_oport$oport_insert)
summary(sinasc_oport$oport_lote_a)
summary(sinasc_oport$oport_lote_b)
```

## calculando oportunidades por estado
```{r oport_uf, cache=TRUE}
sinasc_oport_uf = sinasc_oport|>
  select(oport_insert,oport_lote_a,oport_lote_b, ano_nasc , coduf)|>
  group_by(ano_nasc,coduf)|>
  summarize(
    n = n(),
    oport_insert = round(sum(oport_insert >= 0 & oport_insert <= 7, na.rm = TRUE)/n*100,1),
    oport_lote_a = round(sum(oport_lote_a >= 0 & oport_lote_a <= 21 , na.rm = TRUE)/n*100,1),
    oport_lote_b = round(sum(oport_lote_b >= 0 & oport_lote_b <= 60 , na.rm = TRUE)/n*100,1),
    .groups = "drop"
  )|>
  pivot_wider(
    names_from = ano_nasc,
    values_from = c(n,oport_insert, oport_lote_a, oport_lote_b),
    names_glue = "{.value}_{ano_nasc}"
  )|>
  mutate(coduf = as.double(coduf))|>
  left_join(mapa_uf, by = c("coduf" = "code_state"))


# view(sinasc_oport_uf)
```


## oportunidade de inserir no sistema (dtcadastro)

### tabela
```{r oport_insert_tbl , cache=TRUE}
df_oport_insert_a = sinasc_oport |>
  select(class_op_insert_a, ano_nasc) |>
  group_by(ano_nasc) |>
  summarise(
    adequado = sum(class_op_insert_a == "adequado"),
    inadequado = sum(class_op_insert_a == "inadequado"),
    inconsistente = sum(class_op_insert_a == "inconsistente"),
    erro = sum(class_op_insert_a == "erro"),
    .groups = "drop"
  ) |>
  mutate(
    total = adequado + inadequado + inconsistente + erro,
    p_adequado = round(adequado / total * 100, 1),
    p_inadequado = round(inadequado / total * 100, 1),
    p_inconsistente = round(inconsistente / total * 100, 1),
    p_erro = round(erro / total * 100, 1)
  ) |>
  mutate(
    Adequado = paste0(
      formatC(adequado, big.mark = "."),
      " (",
      formatC(
        round(p_adequado, 1),
        decimal.mark = ",",
        format = "f",
        drop0trailing = F,
        digits = 1
      ),
      "%)"
    ),
    Inadequado = paste0(
      formatC(inadequado, big.mark = "."),
      " (",
      formatC(
        round(p_inadequado, 1),
        decimal.mark = ",",
        format = "f",
        drop0trailing = F,
        digits = 1
      ),
      "%)"
    ),
    Inconsistente = paste0(
      formatC(inconsistente, big.mark = "."),
      " (",
      formatC(
        round(p_inconsistente, 1),
        decimal.mark = ",",
        format = "f",
        drop0trailing = F,
        digits = 1
      ),
      "%)"
    ),
    Erro = paste0(
      formatC(erro, big.mark = "."),
      " (",
      formatC(
        round(p_erro, 1),
        decimal.mark = ",",
        format = "f",
        drop0trailing = F,
        digits = 1
      ),
      "%)"
    ),
    Total =  paste0(formatC(total, big.mark = "."), "(100,0%)"),
    Avaliação = case_when(p_adequado >= 90 ~ "Adequado", .default = "Inadequado")
  )


mean(df_oport_insert_a$p_adequado)


tbl_oport_insert = df_oport_insert_a|>
  select(ano_nasc, total, p_adequado:p_erro, Avaliação)|>
  mutate(
    across(.cols = p_adequado:p_erro,
           .fns = ~./100))|>
  gt()|>
  sub_missing(
    columns = everything(),
    missing_text = "-"
  )|>
  fmt_number(
    total,
    sep_mark = ".",
    decimals = 0
  )|>
  fmt_percent(
    p_adequado:p_erro,
    decimals = 1,
    dec_mark = ","
  )|>
  cols_label(
    ano_nasc = "Ano",
    total = "Total",
    `p_adequado` = "Adequado (7d)*",
    `p_inadequado` = "Inadequado",
    `p_inconsistente` = md("Inconsistente\\*\\*"),
    `p_erro` = "Erro***"
  )|>
  cols_width(
    `ano_nasc`:p_erro ~ px(120),
    `Avaliação` ~ px(120)
  )|>
  tab_style(
    style = cell_text(align = "center"),
    locations = cells_column_labels(1:7)
  )|>
  tab_style(
    style = cell_text(align = "center"),
    locations = cells_body(columns = c(1:7))
  )|>
  tab_style(
    style = cell_fill(color = "lightgreen"),
    locations = cells_body(
      columns = Avaliação,
      rows = Avaliação == "Adequado"
    )
  ) %>%
  tab_style(
    style = cell_fill(color = "lightcoral"),
    locations = cells_body(
      columns = Avaliação,
      rows = Avaliação == "Inadequado"
    )
  )|>
  tab_header(
    title = md("**Avaliação de oportunidade de cadastro de AC no Sinasc. Brasil, 2010-2023.**"),
  ) %>%
  tab_source_note(
    source_note = md("Fonte: Sinasc / DataSUS / MS. Extraído em 04/06/2025. <br>
                     *Adequado: até 7 dias da data do nascimento (parâmetro da área técnica). <br>
                     **Inconsistente: intervalo menores que zero ou acima de 1 ano de notificação.<br>
                     ***Erro: intervalo não pode ser calculado.")
  ) %>%
  tab_options(
    table.font.names = fonte_textos,
    heading.align = "left",
    data_row.padding = px(3)
  )
  
tbl_oport_insert

gtsave(tbl_oport_insert, filename = "C:/Users/mario.junior/Ministério da Saúde/CGIAE-UTVAC-Mário - General/Avaliação de Sistema/Dados e análise/resultados/tbl_oport_insert_ano.png")

```

### barras
```{r opor_insert_bar, cache=TRUE}
bar_insert_a = df_oport_insert_a|>
  select(ano_nasc, p_adequado)|>
  ggplot(
    aes(x = ano_nasc,
      y = p_adequado)
  )+
  geom_col(
    aes(fill = "Oportunidade (%)"),
    na.rm = TRUE,
    colour = "black",
    width = 1
  )+
  geom_text(aes(label = p_adequado), nudge_y = 4, size = 12)+
  geom_hline(aes(yintercept = 90, color = "Referência"), linetype = "dashed", linewidth = 1)+
  geom_smooth(aes(color = "Tendência linear"), method = "lm", se = F)+
  stat_poly_eq(
    formula = y ~ x,
    aes(label = paste0("italic(p) == ",round(..p.value..,digits = 3))),
    parse = TRUE,
    label.x = "left",
    label.y = "top",
    size = 10,
    color = "black"
  )+  
  scale_color_manual(
    name = "Linhas",
    values = c("Referência" = "darkgreen", "Tendência linear" = "darkblue")
  )+
  scale_fill_manual(
    name = "Barras",
    values = c("Oportunidade (%)" = "#1F497D")
  )+
  ylim(0, 100)+
  scale_x_continuous(breaks = seq(2010, 2023, by = 1))+
  theme_minimal() +
  theme(
    text = element_text(family = fonte_textos),
    strip.text = element_text(size = 36, face = "bold", color = "black", family = fonte_textos),
    axis.text = element_text(size = 32, color = "black", family = fonte_textos),
    axis.title = element_text(family = fonte_textos),
    axis.title.x = element_text(size = 32, family = fonte_textos),
    axis.title.y = element_text(size = 32, family = fonte_textos),
    axis.text.x = element_text(size = 32, angle = 0, family = fonte_textos, vjust = 0.5),
    panel.grid = element_blank(),
    axis.line = element_line(color = "black"),
    axis.ticks = element_line(color = "black"),
    legend.position = "right",
    legend.text = element_text(size = 32),
    legend.title = element_text(size = 32)
  )+
  labs(
    y = "Registros com oportunidade adequada / Total (%)",
    x = "Ano de nascimento"
  )

bar_insert_a

ggsave(paste0(pasta_resultados,"/barra_oport_cadastro_2010_2023.png"), bar_insert_a, width = 10, height = 6)
```

### boxplot
```{r opor_insert_box, cache=TRUE}

box_insert = sinasc_oport|>
  filter(oport_insert >= 0 & oport_insert < 365)|>
  ggplot(
    aes(
      y = oport_insert
    )
  )+
  geom_boxplot(outliers = F)+
  ylim(0,150)+
  facet_wrap(ano_nasc ~ ., ncol = 14, strip.position = "bottom")+
  geom_hline(yintercept = 7, color = "darkgreen")+
  theme_minimal()+
  theme(
    panel.grid = element_blank(),
    legend.position = "none",
    axis.line.y = element_line(color = "black"), # linha preta no eixo Y
    axis.ticks.y = element_blank(), # traços pretos
    axis.text.y = element_text(color = "black"), # texto preto
    axis.line.x = element_line(color = "black"), # linha preta no eixo Y
    axis.ticks.x = element_blank(), # traços pretos
    axis.text.x =  element_blank(), # texto preto
    axis.title.y = element_blank()
  )
box_insert
```

### mapas
```{r oport_insert_map, cache=TRUE}

# Loop de 2010 a 2023
for (ano in 2010:2023) {
  
  # Nome da variável com os dados do ano (ex: oport_lote_b_2010)
  var_nome <- paste0("oport_insert_", ano)
  
  # Verifica se a variável existe na base
  if (!var_nome %in% names(sinasc_oport_uf)) next
  
  # Cria o gráfico e armazena na lista
  mapa <- sinasc_oport_uf |>
    mutate(faixa = cut(
      .data[[var_nome]],
      breaks = c(0, 50, 75, 90, 100),
      labels = c("Inadequado: 0 -| 50%", "Inadequado: 50 -| 75%", "Inadequado: 75 -| 90%", "Adequado: 90 -| 100%")
    )) |>
    mutate(faixa = case_when(
      is.na(faixa) ~ "Sem dados",
      .default = as.character(faixa)
    )) |>
    mutate(faixa = factor(faixa, levels = c(
      "Inadequado: 0 -| 50%",
      "Inadequado: 50 -| 75%",
      "Inadequado: 75 -| 90%",
      "Adequado: 90 -| 100%",
      "Sem dados"
    )))|>
    ggplot(aes(fill = faixa, geometry = geometry)) +
    geom_sf() +
    scale_fill_manual(
      values = c(
        "Inadequado: 0 -| 50%" = "#deebf7",
        "Inadequado: 50 -| 75%" = "#9ecae1",
        "Inadequado: 75 -| 90%" = "#3182bd",
        "Adequado: 90 -| 100%" = "#08519c",
        "Sem dados" = "gray80"
      ),
      name = "Oportunidade de envio\ndos dados (%)",
      labels = label_wrap_gen(width = 15),
      drop = F
    )+
    guides(fill = guide_legend(nrow = 5, byrow = TRUE)) +
    theme_minimal() +
    theme(
      panel.grid = element_blank(),
      axis.text = element_blank(),
      title = element_text(face = "bold", size = 14),
      plot.title = element_text(hjust = 0.5),
      legend.position = "bottom"
    ) +
    labs(title = as.character(ano))
  
  assign(paste0("mapas_insert_",ano), mapa)
}

mapas_oport_insert = mapas_insert_2010 + mapas_insert_2011 + mapas_insert_2012 +
   mapas_insert_2013 + mapas_insert_2014 + mapas_insert_2015 +
   mapas_insert_2016 + mapas_insert_2017 + mapas_insert_2018 +
   mapas_insert_2019 + mapas_insert_2020 + mapas_insert_2021 +
   mapas_insert_2022 + mapas_insert_2023 + plot_layout(widths = 1, ncol = 4, guides = "collect")&
  theme(legend.position='bottom')

ggsave(mapas_oport_insert, file = paste0(mapas, "oportunidade_insert_7d_map.png"), width = 20, height = 20, dpi = 600)
```

### tile
```{r oport_insert_tile}
oport_lote_a_tile = sinasc_oport_uf|>
  select(coduf, starts_with("oport_lote_a"))|>
  mutate(across(
    .cols = starts_with("oport_lote_a"),
    .fns = ~ifelse(. >=90, "Adequado", "Inadequado"),
    .names = "status_{.col}"
  ))|>
  select(coduf, starts_with("status"))|>
  pivot_longer(
    cols = starts_with("status"),
    names_to = "Ano",
    values_to = "Avaliação"
  )|>
  mutate(
    Ano = gsub("status_oport_lote_a_", "", Ano),
    Ano = factor(Ano, levels = sort(unique(Ano))),
    coduf = factor(coduf, levels = sort(unique(coduf)))
  )|>
  mutate(
    coduf = factor(uf_siglas[as.character(coduf)], levels = sort(unique(uf_siglas[as.character(coduf)])))
  )


contagem_adequado_lote_a = oport_lote_a_tile |>
  filter(Avaliação == "Adequado") |>
  count(coduf)


oport_lote_a_tile = oport_lote_a_tile |>
  left_join(contagem_adequado_lote_a, by = "coduf") |>
  mutate(
    n = ifelse(is.na(n), 0, n),
    coduf = fct_reorder(coduf, n, .desc = F)
  )



plot_tile_oport_lote_a = oport_lote_a_tile|>
  ggplot(
     aes(
      x = Ano,
      y = coduf,
      fill = Avaliação
    ) 
  )+
  geom_tile( color = "white")+
  scale_fill_manual(
    values = c("Adequado" = "#1F497D", "Inadequado" = "gray90"))+ 
  labs(
    x = "Ano",
    y = "UF",
    fill = "Avaliação"
  )+ 
  scale_y_discrete(limits = rev)+
  geom_label(
    data = contagem_adequado_lote_a,
    aes(x = length(unique(oport_lote_a_tile$Ano))+0.5, y = coduf, label = n),
    inherit.aes = F,
    hjust = 2,
    size = 4
  )+
  theme_minimal(base_size = 13) +
  theme(
    panel.grid = element_blank(), # Remove as grades do painel
    axis.text.x = element_text(angle = 45, hjust = 1, size = 12), # Rotação dos rótulos do eixo X
    axis.text.y = element_text(size = 12), # Tamanho do texto do eixo Y
    plot.title = element_text(size = 16, face = "bold", hjust = 0.5), # Título centralizado e em negrito
    legend.position = "right", # Posição da legenda
    legend.text = element_text(size = 11),
    legend.title = element_text(size = 12)
  )



plot_tile_oport_lote_a

ggsave(paste0(pasta_resultados,"/plot_tile_oport_lote_a_2010_2023.png"), plot_tile_oport_lote_a, width = 9, height = 5, dpi = 150)

```


## Oportunidade de envio do lote (dtrecebim - 21 dias da dtnasc)

### tabela
```{r oport_lote_a_tbl, cache=TRUE}
df_oport_lote_a = sinasc_oport |>
  select(class_op_lote_a, ano_nasc) |>
  group_by(ano_nasc) |>
  summarise(
    adequado = sum(class_op_lote_a == "adequado"),
    inadequado = sum(class_op_lote_a == "inadequado"),
    inconsistente = sum(class_op_lote_a == "inconsistente"),
    erro = sum(class_op_lote_a == "erro"),
    .groups = "drop"
  ) |>
  mutate(
    total = adequado + inadequado + inconsistente + erro,
    p_adequado = round(adequado / total * 100, 1),
    p_inadequado = round(inadequado / total * 100, 1),
    p_inconsistente = round(inconsistente / total * 100, 1),
    p_erro = round(erro / total * 100, 1)
  ) |>
  mutate(
    Adequado = paste0(
      formatC(adequado, big.mark = "."),
      " (",
      formatC(
        round(p_adequado, 1),
        decimal.mark = ",",
        format = "f",
        drop0trailing = F,
        digits = 1
      ),
      "%)"
    ),
    Inadequado = paste0(
      formatC(inadequado, big.mark = "."),
      " (",
      formatC(
        round(p_inadequado, 1),
        decimal.mark = ",",
        format = "f",
        drop0trailing = F,
        digits = 1
      ),
      "%)"
    ),
    Inconsistente = paste0(
      formatC(inconsistente, big.mark = "."),
      " (",
      formatC(
        round(p_inconsistente, 1),
        decimal.mark = ",",
        format = "f",
        drop0trailing = F,
        digits = 1
      ),
      "%)"
    ),
    Erro = paste0(
      formatC(erro, big.mark = "."),
      " (",
      formatC(
        round(p_erro, 1),
        decimal.mark = ",",
        format = "f",
        drop0trailing = F,
        digits = 1
      ),
      "%)"
    ),
    Total =  paste0(formatC(total, big.mark = "."), "(100,0%)"),
    Avaliação = case_when(p_adequado >= 90 ~ "Adequado", .default = "Inadequado")
  )

mean(df_oport_lote_a$p_adequado)
sd(df_oport_lote_a$p_adequado)

# view(df_oport_lote_a)

tbl_oport_lote_a = df_oport_lote_a|>
  select(ano_nasc, total, p_adequado:p_erro, Avaliação)|>
  mutate(
    across(.cols = p_adequado:p_erro,
           .fns = ~./100))|>
  gt()|>
  sub_missing(
    columns = everything(),
    missing_text = "-"
  )|>
  fmt_number(
    total,
    sep_mark = ".",
    decimals = 0
  )|>
  fmt_percent(
    p_adequado:p_erro,
    decimals = 1,
    dec_mark = ","
  )|>
  cols_label(
    ano_nasc = "Ano",
    total = "Total",
    `p_adequado` = "Adequado (21d)*",
    `p_inadequado` = "Inadequado",
    `p_inconsistente` = md("Inconsistente\\*\\*"),
    `p_erro` = "Erro***"
  )|>
  cols_width(
    `ano_nasc`:p_erro ~ px(120),
    `Avaliação` ~ px(120)
  )|>
  tab_style(
    style = cell_text(align = "center"),
    locations = cells_column_labels(1:7)
  )|>
  tab_style(
    style = cell_text(align = "center"),
    locations = cells_body(columns = c(1:7))
  )|>
  tab_style(
    style = cell_fill(color = "lightgreen"),
    locations = cells_body(
      columns = Avaliação,
      rows = Avaliação == "Adequado"
    )
  ) %>%
  tab_style(
    style = cell_fill(color = "lightcoral"),
    locations = cells_body(
      columns = Avaliação,
      rows = Avaliação == "Inadequado"
    )
  )|>
  tab_header(
    title = md("**Avaliação de oportunidade de envio do lote de dados ao Sinasc Federal de casos de AC pela data de nascimento. Brasil, 2010-2023.**"),
  ) %>%
  tab_source_note(
    source_note = md("Fonte: Sinasc / DataSUS / MS. Extraído em 04/06/2025. <br>
                     *Adequado: até 21 dias da data do nascimento (parâmetro da área técnica). <br>
                     **Inconsistente: intervalo menores que zero ou acima de 1 ano de notificação.<br>
                     ***Erro: intervalo não pode ser calculado.")
  ) %>%
  tab_options(
    table.font.names = fonte_textos,
    heading.align = "left",
    data_row.padding = px(3)
  )
  
tbl_oport_lote_a

gtsave(tbl_oport_lote_a, filename = "C:/Users/mario.junior/Ministério da Saúde/CGIAE-UTVAC-Mário - General/Avaliação de Sistema/Dados e análise/resultados/tbl_oport_lote_a_ano.png")

```

### barras
```{r oport_lote_a_bar, cache=TRUE}
bar_lote_a = df_oport_lote_a|>
  select(ano_nasc, p_adequado)|>
  ggplot(
    aes(
      x = ano_nasc,
      y = p_adequado
    )
  )+
  geom_col(
    aes(fill = "Oportunidade (%)"),
    na.rm = TRUE,
    colour = "black",
    width = 1
  )+
  geom_text(aes(label = p_adequado), nudge_y = 4, size = 12)+
  geom_hline(aes(yintercept = 90, color = "Referência"), linetype = "dashed", linewidth = 1)+
  geom_smooth(aes(color = "Tendência linear"), method = "lm", se = F)+
  stat_poly_eq(
    formula = y ~ x,
    aes(label = paste0("italic(p) == ",round(..p.value..,digits = 3))),
    parse = TRUE,
    label.x = "left",
    label.y = "top",
    size = 10,
    color = "black"
  )+  
  scale_color_manual(
    name = "Linhas",
    values = c("Referência" = "darkgreen", "Tendência linear" = "darkblue")
  )+
  scale_fill_manual(
    name = "Barras",
    values = c("Oportunidade (%)" = "#1F497D")
  )+
  ylim(0, 100)+
  scale_x_continuous(breaks = seq(2010, 2023, by = 1))+
  theme_minimal() +
  theme(
    text = element_text(family = fonte_textos),
    strip.text = element_text(size = 36, face = "bold", color = "black", family = fonte_textos),
    axis.text = element_text(size = 32, color = "black", family = fonte_textos),
    axis.title = element_text(family = fonte_textos),
    axis.title.x = element_text(size = 32, family = fonte_textos),
    axis.title.y = element_text(size = 32, family = fonte_textos),
    axis.text.x = element_text(size = 32, angle = 0, family = fonte_textos, vjust = 0.5),
    panel.grid = element_blank(),
    axis.line = element_line(color = "black"),
    axis.ticks = element_line(color = "black"),
    legend.position = "right",
    legend.text = element_text(size = 32),
    legend.title = element_text(size = 32)
  )+
  labs(
    y = "Registros com oportunidade adequada / Total (%)",
    x = "Ano de nascimento"
  )

bar_lote_a

ggsave(paste0(pasta_resultados,"/barra_oport_lote_a_2010_2023.png"), bar_lote_a, width = 10, height = 6)
```

### boxplot
```{r oport_lote_a_box, cache=TRUE}

box_lote_a = sinasc_oport|>
  filter(oport_lote_a >= 0 & oport_lote_a < 365)|>
  ggplot(
    aes(
      y = oport_lote_a
    )
  )+
  geom_boxplot(outliers = F)+
  ylim(0,150)+
  facet_wrap(ano_nasc ~ ., ncol = 14, strip.position = "bottom")+
  geom_hline(yintercept = 21, color = "darkgreen")+
  geom_hline(yintercept = 60, color = "red")+
  theme_minimal()+
  theme(
    panel.grid = element_blank(),
    legend.position = "none",
    axis.line.y = element_line(color = "black"), # linha preta no eixo Y
    axis.ticks.y = element_blank(), # traços pretos
    axis.text.y = element_text(color = "black"), # texto preto
    axis.line.x = element_line(color = "black"), # linha preta no eixo Y
    axis.ticks.x = element_blank(), # traços pretos
    axis.text.x =  element_blank(), # texto preto
    axis.title.y = element_blank()
  )
box_lote_a
```

### mapas
```{r oport_lote_a_map, cache=TRUE}

# Loop de 2010 a 2023
for (ano in 2010:2023) {
  
  # Nome da variável com os dados do ano (ex: oport_lote_b_2010)
  var_nome <- paste0("oport_lote_a_", ano)
  
  # Verifica se a variável existe na base
  if (!var_nome %in% names(sinasc_oport_uf)) next
  
  # Cria o gráfico e armazena na lista
  mapa <- sinasc_oport_uf |>
    mutate(faixa = cut(
      .data[[var_nome]],
      breaks = c(0, 50, 75, 90, 100),
      labels = c("Inadequado: 0 -| 50%", "Inadequado: 50 -| 75%", "Inadequado: 75 -| 90%", "Adequado: 90 -| 100%")
    )) |>
    mutate(faixa = case_when(
      is.na(faixa) ~ "Sem dados",
      .default = as.character(faixa)
    )) |>
    mutate(faixa = factor(faixa, levels = c(
      "Inadequado: 0 -| 50%",
      "Inadequado: 50 -| 75%",
      "Inadequado: 75 -| 90%",
      "Adequado: 90 -| 100%",
      "Sem dados"
    )))|>
    ggplot(aes(fill = faixa, geometry = geometry)) +
    geom_sf() +
    scale_fill_manual(
      values = c(
        "Inadequado: 0 -| 50%" = "#deebf7",
        "Inadequado: 50 -| 75%" = "#9ecae1",
        "Inadequado: 75 -| 90%" = "#3182bd",
        "Adequado: 90 -| 100%" = "#08519c",
        "Sem dados" = "gray80"
      ),
      name = "Oportunidade de envio\ndos dados (%)",
      labels = label_wrap_gen(width = 15),
      drop = F
    )+
    guides(fill = guide_legend(nrow = 5, byrow = TRUE)) +
    theme_minimal() +
    theme(
      panel.grid = element_blank(),
      axis.text = element_blank(),
      title = element_text(face = "bold", size = 14),
      plot.title = element_text(hjust = 0.5),
      legend.position = "none"
    ) +
    labs(title = as.character(ano))
  
  assign(paste0("mapas_lote_a_",ano), mapa)
}


mapas_oport_lote_a = mapas_lote_a_2010 + mapas_lote_a_2011 + mapas_lote_a_2012 +
   mapas_lote_a_2013 + mapas_lote_a_2014 + mapas_lote_a_2015 +
   mapas_lote_a_2016 + mapas_lote_a_2017 + mapas_lote_a_2018 +
   mapas_lote_a_2019 + mapas_lote_a_2020 + mapas_lote_a_2021 +
   mapas_lote_a_2022 + mapas_lote_a_2023 + plot_layout(widths = 1, ncol = 4, guides = "collect")&
  theme(legend.position='bottom')

ggsave(mapas_oport_lote_a, file = "C:/Users/mario.junior/Ministério da Saúde/CGIAE-UTVAC-Mário - General/Avaliação de Sistema/Dados e análise/mapas/oportunidade_lote_21d_map.png", width = 20, height = 20, dpi = 600)
```

### tile
```{r oport_lote_a_tile}
oport_insert_tile = sinasc_oport_uf|>
  select(coduf, starts_with("oport_insert"))|>
  mutate(across(
    .cols = starts_with("oport_insert"),
    .fns = ~ifelse(. >=90, "Adequado", "Inadequado"),
    .names = "status_{.col}"
  ))|>
  select(coduf, starts_with("status"))|>
  pivot_longer(
    cols = starts_with("status"),
    names_to = "Ano",
    values_to = "Avaliação"
  )|>
  mutate(
    Ano = gsub("status_oport_insert_", "", Ano),
    Ano = factor(Ano, levels = sort(unique(Ano))),
    coduf = factor(coduf, levels = sort(unique(coduf)))
  )|>
  mutate(
    coduf = factor(uf_siglas[as.character(coduf)], levels = sort(unique(uf_siglas[as.character(coduf)])))
  )


contagem_adequado_insert = oport_insert_tile |>
  filter(Avaliação == "Adequado") |>
  count(coduf)


oport_insert_tile = oport_insert_tile |>
  left_join(contagem_adequado_insert, by = "coduf") |>
  mutate(
    n = ifelse(is.na(n), 0, n),
    coduf = fct_reorder(coduf, n, .desc = F)
  )



plot_tile_oport_insert = oport_insert_tile|>
  ggplot(
     aes(
      x = Ano,
      y = coduf,
      fill = Avaliação
    ) 
  )+
  geom_tile( color = "white")+
  scale_fill_manual(
    values = c("Adequado" = "#1F497D", "Inadequado" = "gray90"))+ 
  labs(
    x = "Ano",
    y = "UF",
    fill = "Avaliação"
  )+ 
  scale_y_discrete(limits = rev)+
  geom_label(
    data = contagem_adequado_insert,
    aes(x = length(unique(oport_insert_tile$Ano))+0.5, y = coduf, label = n),
    inherit.aes = F,
    hjust = 2,
    size = 4
  )+
  theme_minimal(base_size = 13) +
  theme(
    panel.grid = element_blank(), # Remove as grades do painel
    axis.text.x = element_text(angle = 45, hjust = 1, size = 12), # Rotação dos rótulos do eixo X
    axis.text.y = element_text(size = 12), # Tamanho do texto do eixo Y
    plot.title = element_text(size = 16, face = "bold", hjust = 0.5), # Título centralizado e em negrito
    legend.position = "right", # Posição da legenda
    legend.text = element_text(size = 11),
    legend.title = element_text(size = 12)
  )



plot_tile_oport_insert

ggsave(paste0(pasta_resultados,"/plot_tile_oport_lote_b_2010_2023.png"), plot_tile_oport_lote_b, width = 9, height = 5, dpi = 150)

```


## oportunidade de recebimento do lote (dtrecebim - 60 dias do ultimo dia do mês do nascimento)

### tabela
```{r oport_lote_b_tbl, cache=TRUE}
df_oport_lote_b = sinasc_oport|>
  select(class_op_lote_b, ano_nasc) |>
  group_by(ano_nasc) |>
  summarise(
    adequado = sum(class_op_lote_b == "adequado"),
    inadequado = sum(class_op_lote_b == "inadequado"),
    inconsistente = sum(class_op_lote_b == "inconsistente"),
    erro = sum(class_op_lote_b == "erro"),
    .groups = "drop"
  ) |>
  mutate(
    total = adequado + inadequado + inconsistente + erro,
    p_adequado = round(adequado / total * 100, 1),
    p_inadequado = round(inadequado / total * 100, 1),
    p_inconsistente = round(inconsistente / total * 100, 1),
    p_erro = round(erro / total * 100, 1)
  ) |>
  mutate(
    Adequado = paste0(
      formatC(adequado, big.mark = "."),
      " (",
      formatC(
        round(p_adequado, 1),
        decimal.mark = ",",
        format = "f",
        drop0trailing = F,
        digits = 1
      ),
      "%)"
    ),
    Inadequado = paste0(
      formatC(inadequado, big.mark = "."),
      " (",
      formatC(
        round(p_inadequado, 1),
        decimal.mark = ",",
        format = "f",
        drop0trailing = F,
        digits = 1
      ),
      "%)"
    ),
    Inconsistente = paste0(
      formatC(inconsistente, big.mark = "."),
      " (",
      formatC(
        round(p_inconsistente, 1),
        decimal.mark = ",",
        format = "f",
        drop0trailing = F,
        digits = 1
      ),
      "%)"
    ),
    Erro = paste0(
      formatC(erro, big.mark = "."),
      " (",
      formatC(
        round(p_erro, 1),
        decimal.mark = ",",
        format = "f",
        drop0trailing = F,
        digits = 1
      ),
      "%)"
    ),
    Total =  paste0(formatC(total, big.mark = "."), "(100,0%)"),
    Avaliação = case_when(p_adequado >= 90 ~ "Adequado", .default = "Inadequado")
  )

mean(df_oport_lote_b$p_adequado)
sd(df_oport_lote_b$p_adequado)
# view(df_oport_lote_b)

tbl_oport_lote_b = df_oport_lote_b|>
  select(ano_nasc, total, p_adequado:p_erro, Avaliação)|>
  mutate(
    across(.cols = p_adequado:p_erro,
           .fns = ~./100))|>
  gt()|>
  sub_missing(
    columns = everything(),
    missing_text = "-"
  )|>
  fmt_number(
    total,
    sep_mark = ".",
    decimals = 0
  )|>
  fmt_percent(
    p_adequado:p_erro,
    decimals = 1,
    dec_mark = ","
  )|>
  cols_label(
    ano_nasc = "Ano",
    total = "Total",
    `p_adequado` = "Adequado (60d)*",
    `p_inadequado` = "Inadequado",
    `p_inconsistente` = md("Inconsistente\\*\\*"),
    `p_erro` = "Erro***"
  )|>
  cols_width(
    `ano_nasc`:p_erro ~ px(120),
    `Avaliação` ~ px(120)
  )|>
  tab_style(
    style = cell_text(align = "center"),
    locations = cells_column_labels(1:7)
  )|>
  tab_style(
    style = cell_text(align = "center"),
    locations = cells_body(columns = c(1:7))
  )|>
  tab_style(
    style = cell_fill(color = "lightgreen"),
    locations = cells_body(
      columns = Avaliação,
      rows = Avaliação == "Adequado"
    )
  ) %>%
  tab_style(
    style = cell_fill(color = "lightcoral"),
    locations = cells_body(
      columns = Avaliação,
      rows = Avaliação == "Inadequado"
    )
  )|>
  tab_header(
    title = md("**Avaliação de oportunidade de envio do lote de dados ao Sinasc Federal de casos de AC pela data de nascimento. Brasil, 2010-2023.**"),
  ) %>%
  tab_source_note(
    source_note = md("Fonte: Sinasc / DataSUS / MS. Extraído em 04/06/2025. <br>
                     *Adequado: até 60 dias após o encerramento do mês de ocorrencia (Portaria MS nº 116/09). <br>
                     **Inconsistente: intervalo menores que zero ou acima de 1 ano de notificação.<br>
                     ***Erro: intervalo não pode ser calculado.")
  ) %>%
  tab_options(
    table.font.names = fonte_textos,
    heading.align = "left",
    data_row.padding = px(3)
  )
  
tbl_oport_lote_b

gtsave(tbl_oport_lote_b, filename = "C:/Users/mario.junior/Ministério da Saúde/CGIAE-UTVAC-Mário - General/Avaliação de Sistema/Dados e análise/resultados/tbl_oport_lote_b_ano.png")
```

### barras
```{r oport_lote_b_bar, cache=TRUE}
bar_lote_b = df_oport_lote_b|>
  select(ano_nasc, p_adequado)|>
  ggplot(
    aes(
      x = ano_nasc,
      y = p_adequado
    )
  )+
  geom_col(
    aes(fill = "Oportunidade (%)"),
    na.rm = TRUE,
    colour = "black",
    width = 1
  )+
  geom_text(aes(label = p_adequado), nudge_y = 4, size = 12)+
  geom_hline(aes(yintercept = 90, color = "Referência"), linetype = "dashed", linewidth = 1)+
  geom_smooth(aes(color = "Tendência linear"), method = "lm", se = F)+
  stat_poly_eq(
    formula = y ~ x,
    aes(label = paste0("italic(p) == ",round(..p.value..,digits = 3))),
    parse = TRUE,
    label.x = "left",
    label.y = "top",
    size = 10,
    color = "black"
  )+  
  scale_color_manual(
    name = "Linhas",
    values = c("Referência" = "darkgreen", "Tendência linear" = "darkblue")
  )+
  scale_fill_manual(
    name = "Barras",
    values = c("Oportunidade (%)" = "#1F497D")
  )+
  ylim(0, 100)+
  scale_x_continuous(breaks = seq(2010, 2023, by = 1))+
  theme_minimal() +
  theme(
    text = element_text(family = fonte_textos),
    strip.text = element_text(size = 36, face = "bold", color = "black", family = fonte_textos),
    axis.text = element_text(size = 32, color = "black", family = fonte_textos),
    axis.title = element_text(family = fonte_textos),
    axis.title.x = element_text(size = 32, family = fonte_textos),
    axis.title.y = element_text(size = 32, family = fonte_textos),
    axis.text.x = element_text(size = 32, angle = 0, family = fonte_textos, vjust = 0.5),
    panel.grid = element_blank(),
    axis.line = element_line(color = "black"),
    axis.ticks = element_line(color = "black"),
    legend.position = "right",
    legend.text = element_text(size = 32),
    legend.title = element_text(size = 32)
  )+
  labs(
    y = "Registros com oportunidade adequada / Total (%)",
    x = "Ano de nascimento"
  )

bar_lote_b

ggsave(paste0(pasta_resultados,"/barra_oport_lote_b_2010_2023.png"), bar_lote_b, width = 10, height = 6)
```

### boxplot
```{r oport_lote_b_box, cache=TRUE}

box_lote_b = sinasc_oport|>
  filter(oport_lote_b >= 0 & oport_lote_b < 365)|>
  ggplot(
    aes(
      y = oport_lote_b
    )
  )+
  geom_boxplot(outliers = F)+
  ylim(0,150)+
  facet_wrap(ano_nasc ~ ., ncol = 14, strip.position = "bottom")+
  geom_hline(yintercept = 21, color = "darkgreen")+
  geom_hline(yintercept = 60, color = "red")+
  theme_minimal()+
  theme(
    panel.grid = element_blank(),
    legend.position = "none",
    axis.line.y = element_line(color = "black"), # linha preta no eixo Y
    axis.ticks.y = element_blank(), # traços pretos
    axis.text.y = element_text(color = "black"), # texto preto
    axis.line.x = element_line(color = "black"), # linha preta no eixo Y
    axis.ticks.x = element_blank(), # traços pretos
    axis.text.x =  element_blank(), # texto preto
    axis.title.y = element_blank()
  )
box_lote_b
```

### mapas
```{r oport_lote_b_map, cache=TRUE}

# Loop de 2010 a 2023
for (ano in 2010:2023) {
  
  # Nome da variável com os dados do ano (ex: oport_lote_b_2010)
  var_nome <- paste0("oport_lote_b_", ano)
  
  # Verifica se a variável existe na base
  if (!var_nome %in% names(sinasc_oport_uf)) next
  
  # Cria o gráfico e armazena na lista
  mapa <- sinasc_oport_uf |>
    mutate(faixa = cut(
      .data[[var_nome]],
      breaks = c(0, 90, 100),
      labels = c("Inadequado: 0 -| 90%", "Adequado: 90 -| 100%")
    )) |>
    mutate(faixa = case_when(
      is.na(faixa) ~ "Sem dados",
      .default = as.character(faixa)
    )) |>
    mutate(faixa = factor(faixa, levels = c(
      "Inadequado: 0 -| 90%", 
      "Adequado: 90 -| 100%",
      "Sem dados"
    )))|>
    ggplot(aes(fill = faixa, geometry = geometry)) +
    geom_sf() +
    scale_fill_manual(
      values = c(
        "Inadequado: 0 -| 90%" = "#FFFFFF",
        "Adequado: 90 -| 100%" = "#08519c",
        "Sem dados" = "gray80"
      ),
      name = "Oportunidade de envio\ndos dados (%)",
      drop = F
    )+
    guides(fill = guide_legend(nrow = 5, byrow = TRUE)) +
    theme_minimal() +
    theme(
      text = element_text(family = fonte_textos),
      panel.grid = element_blank(),
      axis.text = element_blank(),
      title = element_text(face = "bold", size = 14),
      plot.title = element_text(hjust = 0.5),
      legend.position = "none",
      strip.text = element_text(size = 30),
      legend.text = element_text(size=10)
    ) +
    labs(title = as.character(ano))
  
  assign(paste0("mapas_lote_b_",ano), mapa)
}


mapas_oport_lote_b = mapas_lote_b_2010 + mapas_lote_b_2011 + mapas_lote_b_2012 +
   mapas_lote_b_2013 + mapas_lote_b_2014 + mapas_lote_b_2015 +
   mapas_lote_b_2016 + mapas_lote_b_2017 + mapas_lote_b_2018 +
   mapas_lote_b_2019 + mapas_lote_b_2020 + mapas_lote_b_2021 +
   mapas_lote_b_2022 + mapas_lote_b_2023 + plot_layout(widths = 1, ncol = 5, guides = "collect")&
  theme(legend.position='bottom')

ggsave(mapas_oport_lote_b, file = "C:/Users/mario.junior/Ministério da Saúde/CGIAE-UTVAC-Mário - General/Avaliação de Sistema/Dados e análise/mapas/oportunidade_lote_60d_map.png", width = 10, height = 8, dpi = 150)
```

### tile
```{r oport_lote_b_tile}
oport_lote_b_tile = sinasc_oport_uf|>
  select(coduf, starts_with("oport_lote_b"))|>
  mutate(across(
    .cols = starts_with("oport_lote_b"),
    .fns = ~ifelse(. >=90, "Adequado", "Inadequado"),
    .names = "status_{.col}"
  ))|>
  select(coduf, starts_with("status"))|>
  pivot_longer(
    cols = starts_with("status"),
    names_to = "Ano",
    values_to = "Avaliação"
  )|>
  mutate(
    Ano = gsub("status_oport_lote_b_", "", Ano),
    Ano = factor(Ano, levels = sort(unique(Ano))),
    coduf = factor(coduf, levels = sort(unique(coduf)))
  )|>
  mutate(
    coduf = factor(uf_siglas[as.character(coduf)], levels = sort(unique(uf_siglas[as.character(coduf)])))
  )


contagem_adequado_lote_b = oport_lote_b_tile |>
  filter(Avaliação == "Adequado") |>
  count(coduf)


oport_lote_b_tile = oport_lote_b_tile |>
  left_join(contagem_adequado_lote_b, by = "coduf") |>
  mutate(
    n = ifelse(is.na(n), 0, n),
    coduf = fct_reorder(coduf, n, .desc = T)
  )



plot_tile_oport_lote_b = oport_lote_b_tile|>
  ggplot(
     aes(
      x = Ano,
      y = coduf,
      fill = Avaliação
    ) 
  )+
  geom_tile( color = "white")+
  scale_fill_manual(
    values = c("Adequado" = "#1F497D", "Inadequado" = "gray90"))+ 
  labs(
    x = "Ano",
    y = "UF",
    fill = "Avaliação"
  )+ 
  scale_y_discrete(limits = rev)+
  geom_label(
    data = contagem_adequado_lote_b,
    aes(x = length(unique(oport_lote_b_tile$Ano))+0.5, y = coduf, label = n),
    inherit.aes = F,
    hjust = 2,
    size = 4
  )+
  theme_minimal(base_size = 13) +
  theme(
    panel.grid = element_blank(), # Remove as grades do painel
    axis.text.x = element_text(angle = 45, hjust = 1, size = 12), # Rotação dos rótulos do eixo X
    axis.text.y = element_text(size = 12), # Tamanho do texto do eixo Y
    plot.title = element_text(size = 16, face = "bold", hjust = 0.5), # Título centralizado e em negrito
    legend.position = "right", # Posição da legenda
    legend.text = element_text(size = 11),
    legend.title = element_text(size = 12)
  )



plot_tile_oport_lote_b

ggsave(paste0(pasta_resultados,"/plot_tile_oport_lote_b_2010_2023.png"), plot_tile_oport_lote_b, width = 9, height = 5, dpi = 150)

```




# Aceitabilidade {#aceitabilidade}

## Caracterização

```{r}
glimpse(aceita)

aceita_carac = aceita |>
  select(loc_trab,
         out_loc_trab,
         exp_dnv_sinasc___1,
         exp_dnv_sinasc___2,
         exp_dnv_sinasc___3,
         exp_dnv_sinasc___4)|>
  summarise(
    "Total de respondentes" = n(),
    "Total para análise" = 429,
    "Maternidade / hospital" = sum(loc_trab == 1, na.rm = T),
    "SMS - Geral" = sum(loc_trab %in% c(2,3,4)),
    "-  Vigilância munic." = sum(loc_trab == 2, na.rm = T),
    "-  Atenção básica munic." = sum(loc_trab == 3, na.rm = T),
    "-  Atenção especializada munic." = sum(loc_trab == 4, na.rm = T),
    "SES - Geral" = sum(loc_trab %in% c(5,6,7)),
    "-  Vigilância est." = sum(loc_trab == 5, na.rm = T),
    "-  Atenção básica est." = sum(loc_trab == 6, na.rm = T),
    "-  Atenção especializada est." = sum(loc_trab == 7, na.rm = T),
    "Outros" = 40,
    "Preenchimento" = sum(exp_dnv_sinasc___1),
    "Digitação" = sum(exp_dnv_sinasc___2),
    "Codificação" = sum(exp_dnv_sinasc___3),
    "Outra função" = sum(exp_dnv_sinasc___4)

  )|>
  pivot_longer(
    cols = everything(),
    names_to = "Variáveis",
    values_to = "n"
  )|>
  mutate(
    `%` = round(n/534*100,1)
  )

aceita_tempo = aceita|>
  filter(!(exp_dnv_sinasc___1 == 0 & 
        exp_dnv_sinasc___2 == 0 & 
        exp_dnv_sinasc___3 == 0))|>
  select(tp_exper)|>
  mutate(tp_exper = as.double(tp_exper))|>
  summarise(
    Medida = c("Média", "DP"),
    Valor = c(round(mean(tp_exper, na.rm = TRUE), 1), 
              round(sd(tp_exper, na.rm = TRUE), 1))
  )|>
  pivot_wider(
    values_from = Valor,
    names_from = Medida
  )|>
  mutate(
    "Variáveis" = "Tempo de serviço na VAC (em anos)"
  )|>
  select(Variáveis,Média, DP)

aceita_carac = aceita_carac|>
  bind_rows(aceita_tempo)

export(aceita_carac, "aceita_carac.xlsx")
```

### tabulando
```{r tbl_carac_aceita}
tbl_aceita_carac = aceita_carac|>
  gt()|>
  sub_missing(
    columns = everything(),
    missing_text = "-"
  )|>
  cols_width(
    n:DP ~ px(80),
    Variáveis ~ px(320)
  )|>
  tab_style(
    style = cell_text(align = "center"),
    locations = cells_column_labels(2:5)
  )|>
  tab_style(
    style = cell_text(align = "center"),
    locations = cells_body(columns = c(2:5))
  )|>
  tab_row_group(
    label = "Local de trabalho",
    rows = 3:12
  )|>
  tab_row_group(
    label = "Função ocupada",
    rows = 13:16
  )|>
  tab_style(
    style = cell_text(weight = "bold"),
    locations = cells_row_groups()
  )|>
  tab_style(
    style = cell_text(weight = "bold"),
    locations = cells_body(rows = 2)
  )|>
  tab_header(
    title = md("**Tabela 6. Caracterização dos respondentes da avaliação da aceitabilidade do Sinasc para a VAC. Brasil, 2025.**"),
  ) %>%
  tab_options(
    table.font.names = fonte_textos,
    heading.align = "left",
    data_row.padding = px(2)
  )

tbl_aceita_carac

gtsave(tbl_aceita_carac, filename = paste0(pasta_aceitab, "tbl_aceita_carac.png"))
```



## separando os grupos por função
```{r sep_grupos_aceit}
glimpse(aceita)

preen_dnv = c(
  "clara_ac_dnv",
  "preenc_dnv",
  "ext_ficha_not",
  "comp_camp_ac"
)

digit_dnv = c(
  "dif_regist",
  "ext_ficha_reg",
  "adeq_s_sinasc",
  "resist_campos"
)

cod_dnv = c(
  "dif_regist",
  "ext_ficha_reg",
  "dif_codific",
  "resist_campos",
  "adeq_s_sinasc"
)

ufs_aceita = c(
  "1" = "AC",
  "2" = "AL",
  "3"	= "AP",
  "4"	= "AM",
  "5"	= "BA",
  "6"	= "CE",
  "7"	= "DF",
  "8"	= "ES",
  "9"	= "GO",
  "10" = "MA",
  "11" = "MT",
  "12" = "MS",
  "13" = "MG",
  "14" = "PA",
  "15" = "PB",
  "16" = "PR",
  "17" = "PE",
  "18" = "PI",
  "19" = "RJ",
  "20" = "RN",
  "21" = "RS",
  "22" = "RO",
  "23" = "RR",
  "24" = "SC",
  "25" = "SP",
  "26" = "SE",
  "27" = "TO"
)
```

## função para contar pontos de aceitabilidade
```{r calc_aceit}
aceita_pontua <- aceita |>
  filter(!(exp_dnv_sinasc___1 == 0 & 
        exp_dnv_sinasc___2 == 0 & 
        exp_dnv_sinasc___3 == 0))|>
  rowwise() |>
  mutate(
    pontuação = {
      if (
        exp_dnv_sinasc___1 == 1 && 
        exp_dnv_sinasc___2 == 0 && 
        exp_dnv_sinasc___3 == 0) {
          (sum(c_across(all_of(preen_dnv)), na.rm = TRUE) / (4 * 5)) * 10
      } else if (
        exp_dnv_sinasc___1 == 0 && 
        exp_dnv_sinasc___2 == 1 && 
        exp_dnv_sinasc___3 == 0) {
          (sum(c_across(all_of(digit_dnv)), na.rm = TRUE) / (4 * 5)) * 10
      } else if (
        exp_dnv_sinasc___1 == 0 && 
        exp_dnv_sinasc___2 == 0 && 
        exp_dnv_sinasc___3 == 1) {
          (sum(c_across(all_of(cod_dnv)), na.rm = TRUE) / (5 * 5)) * 10
      } else if (
        exp_dnv_sinasc___1 == 1 && 
        exp_dnv_sinasc___2 == 1 && 
        exp_dnv_sinasc___3 == 0) {
          (sum(c_across(all_of(unique(c(preen_dnv, digit_dnv)))), na.rm = TRUE) / (8 * 5)) * 10
      } else if (
        exp_dnv_sinasc___1 == 0 && 
        exp_dnv_sinasc___2 == 1 && 
        exp_dnv_sinasc___3 == 1) {
          (sum(c_across(all_of(unique(c(digit_dnv, cod_dnv)))), na.rm = TRUE) / (5 * 5)) * 10
      } else if (
        exp_dnv_sinasc___1 == 1 && 
        exp_dnv_sinasc___2 == 0 && 
        exp_dnv_sinasc___3 == 1) {
          (sum(c_across(all_of(unique(c(preen_dnv, cod_dnv)))), na.rm = TRUE) / (9 * 5)) * 10
      } else if (
        exp_dnv_sinasc___1 == 1 && 
        exp_dnv_sinasc___2 == 1 && 
        exp_dnv_sinasc___3 == 1) {
          (sum(c_across(all_of(unique(c(preen_dnv, digit_dnv, cod_dnv)))), na.rm = TRUE) /(9 * 5)) * 10
      } else {
        NA_real_
      }
    }
  ) |>
  ungroup()

aceitabilidade_geral = mean(aceita_pontua$pontuação, na.rm = T)*10

aceitabilidade_geral

glimpse(aceita_pontua)
```

## Aceitabilidade por UF




### tabela por estado
```{r tbl_aceit_uf}
aceita_pontua_uf = aceita_pontua|>
  mutate(uf_trab = recode(as.character(uf_trab),!!!ufs_aceita))|>
  mutate(cod_uf = recode(uf_trab, !!!uf_siglas_invertido))|>
  filter(!is.na(uf_trab))|>
  mutate(pontuação = pontuação*10)


total_aceita = aceita_pontua_uf|>
  select(pontuação)|>
  summarise(
    Posição = "Total",
    UF = "-",
    `Nº de respondentes` = n(),
    Média = mean(pontuação, na.rm = T),
    DP = ifelse(is.na(sd(pontuação, na.rm = T)), 0, sd(pontuação, na.rm = T))
  )|>
  mutate(`Média (DP)` = paste0(formatC(Média, format = "f", digits = 1, big.mark = ".", decimal.mark = ","),
                               " (±",
                               formatC(DP,format = "f",digits = 1,big.mark = ".", decimal.mark = ","), 
                               ")"))|>
  mutate(Avaliação = ifelse(Média >= 70, "Adequado", "Inadequado"))



tbl_aceita_uf = aceita_pontua_uf|>
  select(uf_trab, pontuação)|>
  group_by(uf_trab)|>
  summarise(
    `Nº de respondentes` = n(),
    Média = mean(pontuação, na.rm = T),
    DP = ifelse(is.na(sd(pontuação, na.rm = T)), 0, sd(pontuação, na.rm = T))
  )|>
  mutate(`Média (DP)` = paste0(formatC(Média, format = "f", digits = 1, big.mark = ".", decimal.mark = ","),
                               " (±",
                               formatC(DP,format = "f",digits = 1,big.mark = ".", decimal.mark = ","), 
                               ")"))|>
  arrange(desc(Média))|>
  mutate(Posição = paste(seq(1,n(),by = 1),"º"))|>
  rename("UF" = uf_trab)|>
  mutate(Avaliação = ifelse(Média >= 70, "Adequado", "Inadequado"))|>
  bind_rows(total_aceita)



tbl_aceita_uf

write_excel_csv2(tbl_aceita_uf, paste0(pasta_aceitab, "tbl_aceita_uf1.csv"))


tbl_aceita_uf_plot = tbl_aceita_uf|>
  select(Posição, UF, `Nº de respondentes`, `Média (DP)`, Avaliação)|>
  gt()|>
  sub_missing(
    columns = everything(),
    missing_text = "-"
  )|>
  cols_width(
    Posição:UF ~ px(80),
    `Nº de respondentes`:Avaliação ~ px(150)
  )|>
  tab_style(
    style = cell_text(align = "center"),
    locations = cells_column_labels(1:5)
  )|>
  tab_style(
    style = cell_text(align = "center"),
    locations = cells_body(columns = c(1:5))
  )|>
  tab_style(
    style = cell_fill(color = "lightgreen"),
    locations = cells_body(
      columns = Avaliação,
      rows = Avaliação == "Adequado"
    )
  ) %>%
  tab_style(
    style = cell_fill(color = "lightcoral"),
    locations = cells_body(
      columns = Avaliação,
      rows = Avaliação == "Inadequado"
    )
  )|>
  tab_header(
    title = md("**Tabela 7. Avaliação da aceitabilidade do Sinasc para a VAC por UF. Brasil, 2025.**"),
  ) %>%
  tab_options(
    table.font.names = fonte_textos,
    heading.align = "left",
    data_row.padding = px(2)
  )
  
tbl_aceita_uf_plot

gtsave(tbl_aceita_uf_plot, filename = paste0(pasta_aceitab, "tbl_aceita_uf.png"))
```

### boxplot
```{r box_aceit_geral}
stats <- quantile(aceita_pontua_uf$pontuação, probs = c( 0.25, 0.5, 0.75), na.rm = TRUE)
iqr <- stats[3] - stats[1]
outliers <- aceita_pontua_uf$pontuação[aceita_pontua_uf$pontuação < (stats[1] - 1.5 * iqr) | aceita_pontua_uf$pontuação > (stats[3] + 1.5 * iqr)]

box_aceita = aceita_pontua_uf|>
  select(pontuação)|>
  ggplot(aes(x = "", y = pontuação)) +
  geom_boxplot(fill = "#1F497D", outliers = T) +
  geom_label(aes(y = stats[2], label = paste0("Mediana - ", round(stats[2], 1))), x = 1.1, hjust = 0) +
  geom_label(aes(y = stats[1], label = paste0("P25 - ", round(stats[1], 1))), x = 1.1, hjust = 0) +
  geom_label(aes(y = stats[3], label = paste0("P75 - ", round(stats[3], 1))), x = 1.1, hjust = 0) +
  geom_text(data = data.frame(valor = outliers), aes(y = valor, label = round(valor, 2)), x = 1.05, hjust = 0, color = "red", size = 3) +
  geom_hline(aes(yintercept = 70, color = "Referência"), linetype = "dashed", linewidth = 1)+
  scale_color_manual(
    name = "Linhas",
    values = c("Referência" = "green")
  )+
  scale_fill_manual(
    name = "Barras",
    values = c("Aceitabilidade (%)" = "#1F497D")
  )+
  scale_y_continuous(breaks = seq(0, 100, by = 10))+
  labs(x = NULL, y = "Aceitabilidade (%)") +
  theme_minimal() +
  theme(
    text = element_text(family = fonte_textos),
    axis.text.x = element_blank(),
    axis.ticks.x = element_blank(),
    axis.title = element_text(size = 14),
    axis.text.y = element_text(size = 14))

box_aceita

ggsave(plot = box_aceita, filename = paste0(pasta_aceitab,"box_aceita_uf.png"), height = 5, width = 5, dpi = 150)
```

## Aceitabilidade por pergunta

### Calculo por ppergunta
```{r calc_aceit_perg}
aceita_perguntas = aceita|>
  select(atend_sinasc:mod_sinasc)|>
  summarise(
    "Atendimento todas as demandas da vigilância de ACs" = 
      round((sum(atend_sinasc, na.rm = T)/((n()-sum(is.na(atend_sinasc)))*5))*100,1),
    "Clareza e objetividade dos campos relacionados às ACs na DNV" = 
      round((sum(clara_ac_dnv, na.rm = T)/((n()-sum(is.na(clara_ac_dnv)))*5))*100,1),
    "Facilidade para preencher a DNV" = 
      round((sum(preenc_dnv, na.rm = T)/((n()-sum(is.na(preenc_dnv)))*5))*100,1),
    "Adequação da extensão da DNV para preenchimento físico" = 
      round((sum(ext_ficha_not, na.rm = T)/((n()-sum(is.na(ext_ficha_not)))*5))*100,1),
    "Simplicidade do preenchimento dos campos sobre ACs" = 
      round((sum(comp_camp_ac, na.rm = T)/((n()-sum(is.na(comp_camp_ac)))*5))*100,1),
    "Facilidade para inserir os dados da DNV no computador" = 
      round((sum(dif_regist, na.rm = T)/((n()-sum(is.na(dif_regist)))*5))*100,1),
    "Adequação da extensão do formulário do Sinasc para preenchimento no computador" = 
      round((sum(ext_ficha_reg, na.rm = T)/((n()-sum(is.na(ext_ficha_reg)))*5))*100,1),
    "Facilidade para codificação das ACs com informações descritas no campo 41" = 
      round((sum(dif_codific, na.rm = T)/((n()-sum(is.na(dif_codific)))*5))*100,1),
    "Adequação da interface e do processo de inserção de dados no Sinasc" = 
      round((sum(adeq_s_sinasc, na.rm = T)/((n()-sum(is.na(adeq_s_sinasc)))*5))*100,1),
    "Disposição dos notificadores para preencher os campos da DNV sobre ACs" = 
      round((sum(resist_campos, na.rm = T)/((n()-sum(is.na(resist_campos)))*5))*100,1),
    "Pertinencia de criação de um módulo específico do Sinasc" = 
      round((sum(mod_sinasc, na.rm = T)/((n()-sum(is.na(mod_sinasc)))*5))*100,1)
  )|>
  pivot_longer(
    cols = everything(),
    names_to = "Pergunta",
    values_to = "Aceitabilidade (%)"
  )|>
  mutate(Avaliação = ifelse(`Aceitabilidade (%)` >= 70, "Adequado", "Inadequado"))|>
  arrange(desc(`Aceitabilidade (%)`))
```

### tabela

```{r tbl_aceit_perg}

tbl_aceita_perg = aceita_perguntas|>
  gt()|>
  sub_missing(
    columns = everything(),
    missing_text = "-"
  )|>
  cols_width(
    Pergunta ~ px(480),
    `Aceitabilidade (%)`:Avaliação ~ px(120)
  )|>
  tab_style(
    style = cell_text(align = "center"),
    locations = cells_column_labels(2:3)
  )|>
  tab_style(
    style = cell_text(align = "center"),
    locations = cells_body(columns = c(2:3))
  )|>
  tab_style(
    style = cell_fill(color = "lightgreen"),
    locations = cells_body(
      columns = Avaliação,
      rows = Avaliação == "Adequado"
    )
  ) %>%
  tab_style(
    style = cell_fill(color = "lightcoral"),
    locations = cells_body(
      columns = Avaliação,
      rows = Avaliação == "Inadequado"
    )
  )|>
  tab_header(
    title = md("**Tabela 8. Avaliação da aceitabilidade do Sinasc para a VAC por pergunta realizada. Brasil, 2025.**"),
  ) %>%
  tab_options(
    table.font.names = fonte_textos,
    heading.align = "left",
    data_row.padding = px(2)
  )
  
tbl_aceita_perg

gtsave(tbl_aceita_perg, filename = paste0(pasta_aceitab, "tbl_aceita_perg.png"))

```


# Estabilidade {#estabilidade}

## separando e tratando o banco para análise
```{r trat_estab}

glimpse(sinasc_estab)


sinasc_estab = sinasc_oport|>
  select(DTCADASTRO, DTRECORIG_A, CODMUNNASC)|>
  mutate(uf_nasc = substr(CODMUNNASC,1,2),
         uf_nasc = recode(uf_nasc,!!!uf_siglas))

```

## contabilizando meses com atividade
```{r estab_cad_cont}

estab_mes = sinasc_estab|>
  mutate(mes_ano_cad = paste0(year(DTCADASTRO),"-",str_pad(month(DTCADASTRO),width = 2,pad = 0)),
         mes_ano_env = paste0(year(DTRECORIG_A),"-",str_pad(month(DTRECORIG_A),width = 2,pad = 0)))

estab_cad = estab_mes|>
  select(mes_ano_cad, uf_nasc)|>
  group_by(mes_ano_cad, uf_nasc)|>
  summarise(
    n = n(),
    .groups = "drop"
  )|>
  mutate(sin_ok = ifelse(n>0,"ok","não"))


estab_envio = estab_mes|>
  select(mes_ano_env, uf_nasc)|>
  group_by(mes_ano_env, uf_nasc)|>
  summarise(
    n = n(),
    .groups = "drop"
  )|>
  mutate(sin_ok = ifelse(n>0,"ok","não"))
```

## estabilidade de cadastro por uf e ano
```{r estab_cad_uf}

estab_cad_uf <- estab_cad |>
  mutate(ano_cad = as.double(substr(mes_ano_cad,1,4)))|>
  filter(ano_cad >=2010 &ano_cad <=2023)|>
  group_by(ano_cad,uf_nasc)|>
  summarise(
    p_estab = round(sum(sin_ok == "ok")/12*100,1),
    .groups = "drop"
  )|>
  pivot_wider(names_from = ano_cad, values_from = p_estab)|>
  mutate("Período" = round(rowSums(across(c(`2010`:`2023`), ~ .),na.rm = T)/14,1))|>
  mutate(Avaliação = ifelse(Período>=90,"Adequado","Inadequado"))

total_cad = estab_cad_uf|>
  #select(Total:Período)|>
  adorn_totals(where = "row")|>
  filter(uf_nasc == "Total")|>
  mutate(across(
    .cols = `2010`:Período,
    .fns = ~./27
  ))

total_cad$Avaliação = "Adequado"

estab_cad_uf = estab_cad_uf|>
  bind_rows(total_cad)



tbl_estab_cad_uf = estab_cad_uf|>
  gt()|>
  fmt_number(
    columns = c(`2010`:Período),
    sep_mark = ".",
    dec_mark = ",",
    decimals = 1
  )|>
  sub_missing(
    columns = everything(),
    missing_text = "-"
  )|>
  tab_spanner(
    label = "Percentual de meses com registro ",
    columns = c(`2010`:`2023`)  ) %>%
  cols_label(
    `uf_nasc` = "UF",
  )|>
  cols_width(
    `uf_nasc`:`2023` ~ px(55),
    Período ~ px(70),
    Avaliação ~ px(120)
  )|>
  tab_style(
    style = cell_text(align = "center"),
    locations = cells_column_labels(2:17)
  )|>
  tab_style(
    style = cell_text(align = "center"),
    locations = cells_body(columns = c(2:17))
  )|>
  tab_style(
    style = cell_fill(color = "lightgreen"),
    locations = cells_body(
      columns = Avaliação,
      rows = Avaliação == "Adequado"
    )
  ) %>%
  tab_style(
    style = cell_fill(color = "lightcoral"),
    locations = cells_body(
      columns = Avaliação,
      rows = Avaliação == "Inadequado"
    )
  )|>
  data_color(
    columns = matches("^(201|202)"),
    fn = scales::col_bin(
      bins = c(0, 90, 100),
      palette = c("lightcoral", "white")
    )
  )|>
  tab_header(
    title = md("**Tabela 9. Avaliação de estabilidade de cadastro de DNV no Sinasc por UF. Brasil, 2010-2023.**")
  ) %>%
  tab_source_note(
    source_note = md("Fonte: Sinasc / DataSUS / MS. Extraído em: 04/06/2025")
  ) %>%
  tab_options(
    table.font.names = "Arial",
    heading.align = "left",
    data_row.padding = px(4)
  )

tbl_estab_cad_uf


gtsave(tbl_estab_cad_uf, filename = "C:/Users/mario.junior/Ministério da Saúde/CGIAE-UTVAC-Mário - General/Avaliação de Sistema/Dados e análise/resultados/tbl_estab_cad_uf.png", vwidth = 1600)

```

## estabilidade de envio por uf e ano
```{r estab_env_uf}


estab_env_uf <- estab_envio |>
  mutate(ano_env = as.double(substr(mes_ano_env,1,4)))|>
  filter(ano_env >=2010 &ano_env <=2023)|>
  group_by(ano_env,uf_nasc)|>
  summarise(
    p_estab = round(sum(sin_ok == "ok")/12*100,1),
    .groups = "drop"
  )|>
  pivot_wider(names_from = ano_env, values_from = p_estab)|>
  mutate("Período" = round(rowSums(across(c(`2010`:`2023`), ~ .),na.rm = T)/14,1))|>
  mutate(Avaliação = ifelse(Período>=90,"Adequado","Inadequado"))

total_env = estab_env_uf|>
  #select(Total:Período)|>
  adorn_totals(where = "row")|>
  filter(uf_nasc == "Total")|>
  mutate(across(
    .cols = `2010`:Período,
    .fns = ~./27
  ))

total_env$Avaliação = "Adequado"

estab_env_uf = estab_env_uf|>
  bind_rows(total_env)


tbl_estab_env_uf = estab_env_uf|>
  gt()|>
  fmt_number(
    columns = c(`2010`:Período),
    sep_mark = ".",
    dec_mark = ",",
    decimals = 1
  )|>
  sub_missing(
    columns = everything(),
    missing_text = "-"
  )|>
  tab_spanner(
    label = "Percentual de meses com registro ",
    columns = c(`2010`:`2023`)  ) %>%
  cols_label(
    `uf_nasc` = "UF",
  )|>
  cols_width(
    `uf_nasc`:`2023` ~ px(55),
    Período ~ px(70),
    Avaliação ~ px(120)
  )|>
  tab_style(
    style = cell_text(align = "center"),
    locations = cells_column_labels(2:17)
  )|>
  tab_style(
    style = cell_text(align = "center"),
    locations = cells_body(columns = c(2:17))
  )|>
  tab_style(
    style = cell_fill(color = "lightgreen"),
    locations = cells_body(
      columns = Avaliação,
      rows = Avaliação == "Adequado"
    )
  ) %>%
  tab_style(
    style = cell_fill(color = "lightcoral"),
    locations = cells_body(
      columns = Avaliação,
      rows = Avaliação == "Inadequado"
    )
  )|>
  data_color(
    columns = matches("^(201|202)"),
    fn = scales::col_bin(
      bins = c(0, 90, 100),
      palette = c("lightcoral", "white")
    )
  )|>
  tab_header(
    title = md("**Tabela 10. Avaliação de estabilidade de envio de DNV no Sinasc por UF. Brasil, 2010-2023.**")
  ) %>%
  tab_source_note(
    source_note = md("Fonte: Sinasc / DataSUS / MS. Extraído em: 04/06/2025")
  ) %>%
  tab_options(
    table.font.names = "Arial",
    heading.align = "left",
    data_row.padding = px(4)
  )

tbl_estab_env_uf


gtsave(tbl_estab_env_uf, filename = "C:/Users/mario.junior/Ministério da Saúde/CGIAE-UTVAC-Mário - General/Avaliação de Sistema/Dados e análise/resultados/tbl_estab_env_uf.png", vwidth = 1600)

```
